---
format:
  html:
    toc: true
    css: justify.css
---

# Libro de códigos {#codebook}

Para el uso adecuado de la base de datos EDUMERCO Adultos, se recomienda trabajar con el libro de códigos que se presenta a continuación. Esta sección busca facilitar el uso de la base de datos, entregando los nombres de las variables, sus etiquetas y las etiquetas de las categorías de respuesta.

Cada libro muestra el código de cada variable (`name`), la etiqueta asociada al ítem (`label`) y las categorías de respuesta con sus códigos (`value_label`).

Se puede usar el buscador del inicio de la tabla para filtrar por cualquier columna, o los buscadores individuales de cada columna para refinar la búsqueda.

```{r}
#| label: setup-codebook
#| echo: false
#| message: false
#| warning: false

if (!require("pacman")) install.packages("pacman")
pacman::p_load(readxl, dplyr, DT, httr)

url_codebook <- "https://raw.githubusercontent.com/javieraalvarez0208-hue/encuesta-edumerco/main/input/data/original/codebook.xlsx"

temp_xlsx <- tempfile(fileext = ".xlsx")
invisible(httr::GET(url_codebook, httr::write_disk(temp_xlsx, overwrite = TRUE)))

codebook <- read_excel(temp_xlsx)

render_codebook_modulo <- function(mod, titulo = NULL) {
  codebook %>%
    filter(modulo == mod) %>%
    select(name, label, value_label) %>%
    datatable(
      filter = "top",
      rownames = FALSE,
      colnames = c("Variable", "Etiqueta", "Valores"),
      caption = titulo,
      options = list(
        pageLength = 20,
        scrollX = TRUE,
        autoWidth = TRUE,
        columnDefs = list(
          list(width = "12%", targets = 0),
          list(width = "44%", targets = 1),
          list(width = "44%", targets = 2)
        )
      )
    )
}
```

## Diccionario de variables

::: {.panel-tabset}

## Módulo A. Caracterización inicial

En el primer módulo, las preguntas buscan caracterizar a los participantes de la encuesta.

```{r}
#| label: cb-a
#| echo: false

pacman::p_load(DT)
render_codebook_modulo("A", "Libro de códigos - Módulo A. Caracterización inicial")
```

## Módulo B. Meritocracia

En el módulo de meritocracia se realizan preguntas sobre la importancia del mérito en Chile y las oportunidades para acceder a mayores recompensas.

```{r}
#| label: cb-b
#| echo: false

pacman::p_load(DT)
render_codebook_modulo("B", "Libro de códigos - Módulo B. Meritocracia")
```

## Módulo C. Actitudes hacia la desigualdad

En este módulo las preguntas están orientadas a las actitudes hacia la desigualdad.

```{r}
#| label: cb-c
#| echo: false

pacman::p_load(DT)
render_codebook_modulo("C", "Libro de códigos - Módulo C. Actitudes hacia la desigualdad")
```

## Módulo E. Valores sociales

En este módulo se presentan tipos de personas y se pregunta el grado de similitud con el participante.

```{r}
#| label: cb-e
#| echo: false

pacman::p_load(DT)
render_codebook_modulo("E", "Libro de códigos - Módulo E. Valores sociales")
```

## Módulo F. Cohesión social

En este módulo se realizan preguntas sobre convivencia con el resto de personas dentro de la sociedad.

```{r}
#| label: cb-f
#| echo: false

pacman::p_load(DT)
render_codebook_modulo("F", "Libro de códigos - Módulo F. Cohesión social")
```

## Módulo D. Experimento factorial de viñetas

El módulo D corresponde al experimento factorial de viñetas. Debido a la estructura de sus variables (432 variables organizadas por deck, viñeta e ítem), su estructura y el listado de las 144 viñetas se presentan en el [Apéndice](06-apendice.qmd#sec-anexo-vinetas).