---
format:
  html:
    toc: true
    css: justify.css
---

```{r setup-appendix, include=FALSE, message=FALSE}
knitr::opts_chunk$set(echo = TRUE,
                      warning = FALSE,
                      message = FALSE,
                      cache = TRUE,
                      out.width = '85%',
                      fig.pos = "H")
options(scipen = 999)
options(kableExtra.auto_format = FALSE)
options(knitr.kable.NA = '')
```

# Apéndice {#app}

## Listado de variables detallado

A continuación se presenta el listado de variables de la base final de EDUMERCO Adultos, organizado por módulo del cuestionario. Para cada variable se indica la batería de origen, la fuente declarada y el indicador correspondiente.

### Módulo A. Caracterización inicial

```{r}
#| label: tbl-vars-a
#| tbl-cap: "Variables del Módulo A. Caracterización inicial"
#| echo: false

library(knitr)
library(kableExtra)
library(dplyr)

vars_a <- data.frame(
  Módulo = rep("A. Caracterización inicial", 13),
  Batería = rep("Caracterización sociodemográfica", 13),
  Fuente = rep("Elaboración propia", 13),
  Variable = c(
    "carac_a04", "carac_a05", "carac_a06", "carac_a07", "carac_a08",
    "carac_a09", "carac_a10", "carac_a11", "carac_a12", "carac_a13",
    "carac_a14", "carac_a15", "carac_a16"
  ),
  Indicador = c(
    "Pertenencia a pueblos originarios",
    "Autoidentificación religiosa",
    "Cantidad de libros en el hogar",
    "Tipo de colegio de educación escolar",
    "Identificación política",
    "Aprobación de la conducción del gobierno",
    "Tramo de ingreso mensual líquido del hogar",
    "Número de personas en el hogar",
    "País de nacimiento de la madre",
    "Conexión a internet por fibra óptica en el hogar",
    "Lavavajillas en el hogar",
    "Automóvil en el hogar",
    "Servicio doméstico de tiempo completo en el hogar"
  )
)

vars_a %>%
  kable(
    format = "html",
    col.names = c("Módulo", "Batería", "Fuente", "Variable", "Indicador"),
    align = c("l", "l", "l", "l", "l")
  ) %>%
  kable_styling(
    bootstrap_options = c("striped", "condensed"),
    full_width = FALSE,
    font_size = 12
  ) %>%
  column_spec(1, width = "8em") %>%
  column_spec(2, width = "10em") %>%
  column_spec(3, width = "9em") %>%
  column_spec(4, width = "6em") %>%
  collapse_rows(columns = 1:3, valign = "top")
```

### Módulo B. Meritocracia

```{r}
#| label: tbl-vars-b
#| tbl-cap: "Variables del Módulo B. Meritocracia"
#| echo: false

library(knitr)
library(kableExtra)
library(dplyr)

vars_b <- data.frame(
  Módulo = rep("B. Meritocracia", 10),
  Batería = rep("Percepción y preferencia de mérito social", 10),
  Fuente = rep("Castillo et al. (2021), adaptado para población adulta", 10),
  Variable = paste0("merit_", sprintf("%02d", 1:10)),
  Indicador = c(
    "En Chile, las personas son recompensadas por sus esfuerzos",
    "En Chile, las personas son recompensadas por su inteligencia y habilidad",
    "En Chile, a quienes tienen padres ricos les va mucho mejor en la vida",
    "En Chile, a quienes tienen buenos contactos les va mucho mejor en la vida",
    "Quienes más se esfuerzan deberían obtener mayores recompensas que quienes se esfuerzan menos",
    "Quienes poseen más talento deberían obtener mayores recompensas que quienes poseen menos talento",
    "Está bien que quienes tienen padres ricos les vaya bien en la vida",
    "Está bien que quienes tienen buenos contactos les vaya bien en la vida",
    "En Chile, todas las personas tienen las mismas oportunidades para salir adelante",
    "En Chile, todas las personas obtienen lo que merecen"
  )
)

vars_b %>%
  kable(
    format = "html",
    col.names = c("Módulo", "Batería", "Fuente", "Variable", "Indicador"),
    align = c("l", "l", "l", "l", "l")
  ) %>%
  kable_styling(
    bootstrap_options = c("striped", "condensed"),
    full_width = FALSE,
    font_size = 12
  ) %>%
  column_spec(1, width = "8em") %>%
  column_spec(2, width = "10em") %>%
  column_spec(3, width = "9em") %>%
  column_spec(4, width = "6em") %>%
  collapse_rows(columns = 1:3, valign = "top")
```

### Módulo C. Actitudes hacia la desigualdad

```{r}
#| label: tbl-vars-c
#| tbl-cap: "Variables del Módulo C. Actitudes hacia la desigualdad"
#| echo: false

library(knitr)
library(kableExtra)
library(dplyr)

vars_c <- data.frame(
  Módulo = rep("C. Actitudes hacia la desigualdad", 12),
  Batería = rep("Percepción de desigualdad y preferencias redistributivas", 12),
  Fuente = rep("ISSP, adaptado para población adulta", 12),
  Variable = paste0("des_", sprintf("%02d", 1:12)),
  Indicador = c(
    "Las diferencias económicas entre ricos y pobres en Chile son demasiado grandes",
    "Es responsabilidad del gobierno reducir las diferencias económicas entre las personas con altos ingresos y aquellas con bajos ingresos",
    "Es responsabilidad de las empresas privadas reducir las diferencias económicas entre las personas con altos ingresos y aquellas con bajos ingresos",
    "Preferencia entre Gobierno y empresas privadas para reducir las diferencias económicas",
    "Responsable principal de reducir las diferencias de ingreso",
    "Distribución preferida del 6% adicional de cotización previsional entre fondo solidario y cuenta individual",
    "La mayoría de los políticos en Chile no se preocupan por reducir las diferencias de ingreso",
    "El gobierno debería proveer un estándar de vida decente para las personas desempleadas",
    "Está bien que en Chile las personas con mayores ingresos puedan tener mejor educación que las personas de ingresos más bajos",
    "Está bien que en Chile las personas con mayores ingresos puedan tener mejor acceso a salud que las personas de ingresos más bajos",
    "Está bien que en Chile las personas con mayores ingresos puedan tener mejores pensiones que las personas de ingresos más bajos",
    "Está bien que las personas más inteligentes y/o talentosas ganen más dinero, aun cuando requieran esforzarse menos para ello"
  )
)

vars_c %>%
  kable(
    format = "html",
    col.names = c("Módulo", "Batería", "Fuente", "Variable", "Indicador"),
    align = c("l", "l", "l", "l", "l")
  ) %>%
  kable_styling(
    bootstrap_options = c("striped", "condensed"),
    full_width = FALSE,
    font_size = 12
  ) %>%
  column_spec(1, width = "8em") %>%
  column_spec(2, width = "10em") %>%
  column_spec(3, width = "9em") %>%
  column_spec(4, width = "6em") %>%
  collapse_rows(columns = 1:3, valign = "top")
```

### Módulo E. Valores sociales

```{r}
#| label: tbl-vars-e
#| tbl-cap: "Variables del Módulo E. Valores sociales"
#| echo: false

library(knitr)
library(kableExtra)
library(dplyr)

vars_e <- data.frame(
  Módulo = rep("E. Valores sociales", 21),
  Batería = rep("Valores humanos básicos (PVQ-21)", 21),
  Fuente = rep("Schwartz (2012), PVQ-21", 21),
  Variable = paste0("values_", sprintf("%02d", 1:21)),
  Indicador = c(
    "Considera que tener ideas originales y creativas es importante; le gusta hacer las cosas a su manera",
    "Le es importante ser pudiente; quiere tener mucho dinero y cosas caras",
    "Le parece importante que todo el mundo sea tratado de la misma manera",
    "Le es importante mostrar sus habilidades; quiere que todo el mundo le admire por lo que hace",
    "Le es importante vivir en un entorno seguro; evita cualquier cosa que pueda poner en peligro su seguridad",
    "Le gustan las sorpresas y siempre está buscando hacer cosas nuevas",
    "Cree que las personas deberían hacer lo que se les manda y obedecer las normas siempre",
    "Le es importante escuchar a personas que son distintas a sí mismo",
    "Le es importante actuar de manera humilde y modesta; trata de no llamar la atención",
    "Le es importante divertirse; le gusta darse caprichos",
    "Le es importante tomar sus propias decisiones sobre qué va a hacer",
    "Le es muy importante ayudar a las personas que tiene a su alrededor",
    "Le es importante tener éxito; le gustaría que todo el mundo reconociese sus éxitos",
    "Le es importante que el gobierno le garantice su seguridad frente a todo tipo de amenazas",
    "Busca aventura y le gusta tomar riesgos; quiere una vida emocionante",
    "Le es importante comportarse siempre correctamente",
    "Le es importante hacerse respetar por los demás",
    "Le es importante ser fiel a sus amigos",
    "Cree firmemente que la gente debería preocuparse por la naturaleza",
    "Las tradiciones le son importantes; trata de seguir las costumbres de su religión o de su familia",
    "Busca cualquier ocasión para divertirse; le es importante hacer cosas que le proporcionen placer"
  )
)

vars_e %>%
  kable(
    format = "html",
    col.names = c("Módulo", "Batería", "Fuente", "Variable", "Indicador"),
    align = c("l", "l", "l", "l", "l")
  ) %>%
  kable_styling(
    bootstrap_options = c("striped", "condensed"),
    full_width = FALSE,
    font_size = 12
  ) %>%
  column_spec(1, width = "8em") %>%
  column_spec(2, width = "10em") %>%
  column_spec(3, width = "9em") %>%
  column_spec(4, width = "6em") %>%
  collapse_rows(columns = 1:3, valign = "top")
```

### Módulo F. Cohesión social

```{r}
#| label: tbl-vars-f
#| tbl-cap: "Variables del Módulo F. Cohesión social"
#| echo: false

library(knitr)
library(kableExtra)
library(dplyr)

vars_f <- data.frame(
  Módulo = rep("F. Cohesión social", 12),
  Batería = rep("Ideales de convivencia social", 12),
  Fuente = rep("RISC, Ideals for Living Together", 12),
  Variable = paste0("cohesion_", sprintf("%02d", 1:12)),
  Indicador = c(
    "Todo el mundo tiene un lugar en la sociedad",
    "Cada cual puede desarrollarse libremente según sus capacidades e inclinaciones",
    "Todos comparten los mismos valores, costumbres y tradiciones",
    "Conviven personas de distintos orígenes culturales",
    "Todo el mundo obedece la ley y el orden",
    "Cada uno puede vivir como quiera",
    "Se debaten las diferencias de opinión y se alcanzan compromisos",
    "Alguien está disponible para guiarte",
    "Las familias y el vecindario están muy unidos",
    "Puedes vivir la vida con libertad e independencia de los demás",
    "Todos tienen las mismas posibilidades de influir en las decisiones políticas",
    "Todo el mundo está dispuesto a autorrestringirse por el bien de la sociedad"
  )
)

vars_f %>%
  kable(
    format = "html",
    col.names = c("Módulo", "Batería", "Fuente", "Variable", "Indicador"),
    align = c("l", "l", "l", "l", "l")
  ) %>%
  kable_styling(
    bootstrap_options = c("striped", "condensed"),
    full_width = FALSE,
    font_size = 12
  ) %>%
  column_spec(1, width = "8em") %>%
  column_spec(2, width = "10em") %>%
  column_spec(3, width = "9em") %>%
  column_spec(4, width = "6em") %>%
  collapse_rows(columns = 1:3, valign = "top")
```

## Detalle del experimento factorial de viñetas {#sec-anexo-vinetas}

### Estructura del módulo

El módulo D corresponde a un experimento factorial de viñetas. Cada persona participante fue asignada aleatoriamente a uno de 15 conjuntos de viñetas (decks) y evaluó entre 9 y 10 viñetas. Cada viñeta describe a una persona ficticia mediante la combinación de 9 dimensiones.

En la base, las variables del módulo D se nombran con el patrón `dDvV_pII`, donde `D` indica el deck (1 a 15), `V` la viñeta dentro del deck, y `II` el ítem de evaluación (01 a 03). Por ejemplo, `d3v1_p01` corresponde al primer ítem de evaluación de la primera viñeta del deck 3. La variable `ran_group` indica el deck asignado a cada persona.

### Listado de las 144 viñetas

A continuación se presenta el detalle de las 144 viñetas del experimento, incluyendo el deck al que pertenecen, el texto presentado a las personas participantes y las dimensiones que las componen.


```{r}
#| label: tbl-vinetas
#| echo: false
#| message: false
#| warning: false

if (!require("pacman")) install.packages("pacman")
pacman::p_load(readxl, dplyr, DT, httr)

url_vinetas <- "https://raw.githubusercontent.com/javieraalvarez0208-hue/encuesta-edumerco/main/input/data/original/vignettes_ESP.xlsx"

temp_xlsx <- tempfile(fileext = ".xlsx")
invisible(httr::GET(url_vinetas, httr::write_disk(temp_xlsx, overwrite = TRUE)))

vinetas <- read_excel(temp_xlsx)

vinetas %>%
  select(
    Deck = deck,
    Viñeta = vig,
    Perfil = letter,
    Texto = vig_text_ESP
  ) %>%
  datatable(
    filter = "top",
    rownames = FALSE,
    options = list(pageLength = 10, scrollX = TRUE),
    caption = "Detalle de las 144 viñetas del experimento factorial"
  )
```