# Ciudadanía

```{r, echo=FALSE, include=FALSE}
pacman::p_load(dplyr, sjPlot, stargazer, kableExtra, texreg, haven, sjlabelled, ggplot2, ggtext, ggpubr)

load("input/data/proc/ola1.RData")




```

```{r, echo=FALSE, eval=TRUE}
#Base General con el cuestionario para estudiantes
#Codificamos los valores 99-88 como missing para todas las variables
proc_datos <- proc_datos %>% set_na(., na = c(99, 88))

for (i in names(dplyr::select(proc_datos, tidyselect::starts_with("p1_"), starts_with("p2_"), starts_with("p8_"), starts_with("p9_"), starts_with("p17_")))) {
  proc_datos[[i]] <- sjlabelled::set_labels(
    x = proc_datos[[i]],
    labels = c("Muy en desacuerdo", "Desacuerdo", "De acuerdo", "Muy de acuerdo")
  )
}


for (i in names(dplyr::select(proc_datos, tidyselect::starts_with("p10_")))) {
  proc_datos[[i]] <- sjlabelled::set_labels(
    x = proc_datos[[i]],
    labels = c("Nada importante", "Algo importante", "Importante", "Muy importante")
  )
}


for (i in names(dplyr::select(proc_datos, tidyselect::starts_with("p11_")))) {
  proc_datos[[i]] <- sjlabelled::set_labels(
    x = proc_datos[[i]],
    labels = c("Seguro no haré esto", "Tal vez haré esto", "Probablemente haré esto", "Seguro haré esto")
  )
}

for (i in names(dplyr::select(proc_datos, tidyselect::starts_with("p12_")))) {
  proc_datos[[i]] <- sjlabelled::set_labels(
    x = proc_datos[[i]],
    labels = c("Si", "No")
  )
}

for (i in names(dplyr::select(proc_datos, tidyselect::starts_with("p13_")))) {
  proc_datos[[i]] <- sjlabelled::set_labels(
    x = proc_datos[[i]],
    labels = c("Nunca", "Una vez al año", "Una vez al mes", "Semanalmente", "Todos los días")
  )
}


for (i in names(dplyr::select(proc_datos, tidyselect::starts_with("p18_")))) {
  proc_datos[[i]] <- sjlabelled::set_labels(
    x = proc_datos[[i]],
    labels = c("Nunca", "Casi nunca", "Casi siempre", "Siempre")
  )
}

```

La idea de ciudadanía se entiende a partir de dos dimensiones: cívica y civil. Esta se encuentra orientada a la idea de participación en la sociedad, en tanto aspectos políticos formales como proyectos colectivos de acción social y aspectos de convivencia que son entendidos como prosociales. Ambos tipos pretenden aportar a la cohesión de las sociedades cuando se ejerce dicha participación ciudadana. Así, esas características de participación se posicionan como un ideal normativo enmarcado en la idea de buena ciudadanía.

La escuela como espacio de socialización política aporta en dicha formación de ciudadanía en los estudiantes. Lo anterior, se produce a partir de los Planes de Formación Ciudadana que se encuentran presentes en los curriculos escolares de los establecimientos. Con ello, el aula y las prácticas pedagogicas son esenciales para la reproducción de las ideas de ciudadanía que refieren al funcionamiento de la sociedad y la democracia.

Adicionalmente, se reconoce otro espacio de socialización política y que se consolida como el primer momento en que los niños/as son socializados respecto a los criterios de buena ciudadanía: la familia. De ese modo, el hogar es fundamental como primer espacio de acercamiento a las ideas sobre la política.

Con aquello presente, este módulo se estrcutrará en cuatro grandes apartados: **Formación ciudadana en la escuela**, **Participación política**, **Buena ciudadanía** y **Relación con el adulto en el hogar**. Dentro de cada uno se presentarán diversas preguntas referidas a actitudes y participación para medir la ciudadanía en torno a las percepciones de los estudiantes sobre criterios posicionados tanto a nivel del espacio escolar como en la sociedad.

## Formación ciudadana en la escuela

En este primer apartado se presentan dos secciones: percepción de importancia del establecimiento y dinámicas del proceso formativo por parte del docente en el aula.

### Percepción respecto a la importancia que le entrega la escuela

Esta sección presenta una pregunta inicial referida al involucramiento de la escuela con la Formación Ciudadana. En ese sentido, la pregunta alude a la importancia que los estudiantes consideran que le entrega el establecimiento a la educación cívica en el espacio escolar.

```{r, echo=FALSE}
school_ciudadania = round(prop.table(table(categorias=proc_datos$school_ciudadania)),2)
school_ciudadania = as.data.frame(school_ciudadania)
school_ciudadania$categorias <- factor(school_ciudadania$categorias, levels = c(1, 2, 3, 4), labels = c("Ninguna importancia", "Algo de importancia", "Mediana importancia", "Mucha importancia"))
plot_school_ciudadania_ES<-ggplot(school_ciudadania,aes(x=2,y=-Freq, fill=categorias))+
  geom_bar(stat = "identity", 
           color="white")+
    geom_text(aes(label = scales::percent(Freq)),
              position=position_stack(vjust=0.5),color="black",size=4.5)+
  coord_polar(theta = "y")+
  scale_fill_brewer(palette = "Blues")+
    theme_void()+
  theme(legend.title = element_blank(),
    plot.title = element_text(size=12, face="bold", hjust=0.5))+
  xlim(0.5,2.5) +
  labs(title= "Estudiantes")

```

```{r, echo=FALSE}
# dona curso: Básica

basica_school_ciudadania <- proc_datos %>% dplyr::filter(curso_estudiante=="Básica") %>% 
  dplyr::select(school_ciudadania) #se filtran valores para esa categoría del curso
  
basica_school_ciudadania = round(prop.table(table(categorias=basica_school_ciudadania$school_ciudadania)),2) #se crean variables 'categoria' y 'Freq' del objeto

basica_school_ciudadania = as.data.frame(basica_school_ciudadania) #convertimos el objeto en data.frame

#basica_esfuerzo <- factor(basica_esfuerzo$categorias, levels = c(1, 2, 3, 4), labels = c("Muy en desacuerdo", "Desacuerdo", "De acuerdo", "Muy de acuerdo")) #por ahora lo saltaré

plot_basica_school_ciudadania<-ggplot(basica_school_ciudadania,aes(x=2,y=-Freq, fill=categorias))+
  geom_bar(stat = "identity", 
           color="white")+
    geom_text(aes(label = scales::percent(Freq)),
              position=position_stack(vjust=0.5),color="black",size=4.5)+
  coord_polar(theta = "y")+
  scale_fill_brewer(palette = "Blues")+
    theme_void()+
  theme(legend.title = element_blank(),
    plot.title = element_text(size=12, face="bold", hjust=0.5))+
  xlim(0.5,2.5) +
  labs(title="Estudiantes de básica") #graficamos


# dona curso: Media

# categoría media
media_school_ciudadania <- proc_datos %>% filter(curso_estudiante=="Media") %>% 
  dplyr::select(school_ciudadania) 

media_school_ciudadania = round(prop.table(table(categorias=media_school_ciudadania$school_ciudadania)),2)  

media_school_ciudadania = as.data.frame(media_school_ciudadania)

plot_media_school_ciudadania<-ggplot(media_school_ciudadania,aes(x=2,y=-Freq, fill=categorias))+
  geom_bar(stat = "identity", 
           color="white")+
    geom_text(aes(label = scales::percent(Freq)),
              position=position_stack(vjust=0.5),color="black",size=4.5)+
  coord_polar(theta = "y")+
  scale_fill_brewer(palette = "Blues")+
    theme_void()+
  theme(legend.title = element_blank(),
    plot.title = element_text(size=12, face="bold", hjust=0.5))+
  xlim(0.5,2.5) +
  labs(title="Estudiantes de media") 

```

```{r, echo=FALSE}
# grafico esfuerzo en la sociedad

# Combinar los gráficos
school_ciudadania_percep <- ggarrange(
  plot_school_ciudadania_ES,
  common.legend = TRUE, 
  ncol = 1, 
  legend = "none")

school_ciudadania_curso <- ggarrange(
   plot_basica_school_ciudadania, 
   plot_media_school_ciudadania,
  common.legend = TRUE, 
 ncol = 2, 
  legend = "none")

merit_social_esfuerzo_percep_final <- ggarrange(
  school_ciudadania_percep,
  school_ciudadania_curso,
  common.legend = TRUE, 
  nrow = 2, 
  legend = "bottom",
  legend.grob = get_legend(plot_school_ciudadania_ES, "bottom"))

# Agregar una etiqueta global centrada
final_plot21 <- annotate_figure(
  merit_social_esfuerzo_percep_final,
  top = text_grob(
    "Figura 2.1: ¿Cuánta importancia dirías tú que se le da a la Formación Ciudadana?",
    size = 12, 
    face = "italic", 
    color = "#8B7D7B",
    hjust = 0.5))


final_plot21
```

En general, los estudiantes consideran que se le da una mediana importancia a la Formación Ciudadana en la escuela. Particularmente ,los estudiantes de enseñanza báscia consideran que se le da más importnacia, contestando en un 29% que la escuela le entrega mucha importancia, encompración con los estudiantes de media (20%).

### En el espacio de clases

Las preguntas de esta sección se enfocan en la dinámica de interacción entre docente y estudiantes en el aula. Específicamente, estas son referidas al momento en que se discute un tema político y social durante la clase, aludiendo así al rol del docente en el proceso formativo.

```{r, echo=FALSE}
school_ciudadania_es = round(prop.table(table(categorias=proc_datos$school_ciudadania_es)),2)
school_ciudadania_es = as.data.frame(school_ciudadania_es)
school_ciudadania_es$categorias <- factor(school_ciudadania_es$categorias, levels = c(1, 2, 3, 4), labels = c("Nunca", "Casi nunca", "Casi siempre", "Siempre"))
plot_school_ciudadania_es<-ggplot(school_ciudadania_es,aes(x=2,y=-Freq, fill=categorias))+
  geom_bar(stat = "identity", 
           color="white")+
    geom_text(aes(label = scales::percent(Freq)),
              position=position_stack(vjust=0.5),color="black",size=4.5)+
  coord_polar(theta = "y")+
  scale_fill_brewer(palette = "Blues")+
    theme_void()+
  theme(legend.title = element_blank(),
    plot.title = element_text(size=9, face="bold", hjust=0.5))+
  xlim(0.5,2.5) +
  labs(title= "Los estudiantes pueden\nmanifestar abiertamente su desacuerdo\ncon sus profesores(as)")


school_ciudadania_op = round(prop.table(table(categorias=proc_datos$school_ciudadania_op)),2)
school_ciudadania_op = as.data.frame(school_ciudadania_op)
school_ciudadania_op$categorias <- factor(school_ciudadania_op$categorias, levels = c(1, 2, 3, 4), labels = c("Nunca", "Casi nunca", "Casi siempre", "Siempre"))
plot_school_ciudadania_op<-ggplot(school_ciudadania_op,aes(x=2,y=-Freq, fill=categorias))+
  geom_bar(stat = "identity", 
           color="white")+
    geom_text(aes(label = scales::percent(Freq)),
              position=position_stack(vjust=0.5),color="black",size=4.5)+
  coord_polar(theta = "y")+
  scale_fill_brewer(palette = "Blues")+
    theme_void()+
  theme(legend.title = element_blank(),
    plot.title = element_text(size=9, face="bold", hjust=0.5))+
  xlim(0.5,2.5) +
  labs(title= "Los(as) profesores(as) estimulan\na los estudiantes a expresar\nsus opiniones")


school_ciudadania_dif = round(prop.table(table(categorias=proc_datos$school_ciudadania_dif)),2)
school_ciudadania_dif = as.data.frame(school_ciudadania_dif)
school_ciudadania_dif$categorias <- factor(school_ciudadania_dif$categorias, levels = c(1, 2, 3, 4), labels = c("Nunca", "Casi nunca", "Casi siempre", "Siempre"))
plot_school_ciudadania_dif<-ggplot(school_ciudadania_dif,aes(x=2,y=-Freq, fill=categorias))+
  geom_bar(stat = "identity", 
           color="white")+
    geom_text(aes(label = scales::percent(Freq)),
              position=position_stack(vjust=0.5),color="black",size=4.5)+
  coord_polar(theta = "y")+
  scale_fill_brewer(palette = "Blues")+
    theme_void()+
  theme(legend.title = element_blank(),
    plot.title = element_text(size=9, face="bold", hjust=0.5))+
  xlim(0.5,2.5) +
  labs(title= "Los(as) profesores(as) estimulan\na los estudiantes a conversar los temas\ncon gente que opina distinto")

school_ciudadania_class = round(prop.table(table(categorias=proc_datos$school_ciudadania_class)),2)
school_ciudadania_class = as.data.frame(school_ciudadania_class)
school_ciudadania_class$categorias <- factor(school_ciudadania_class$categorias, levels = c(1, 2, 3, 4), labels = c("Nunca", "Casi nunca", "Casi siempre", "Siempre"))
plot_school_ciudadania_class<-ggplot(school_ciudadania_class,aes(x=2,y=-Freq, fill=categorias))+
  geom_bar(stat = "identity", 
           color="white")+
    geom_text(aes(label = scales::percent(Freq)),
              position=position_stack(vjust=0.5),color="black",size=4.5)+
  coord_polar(theta = "y")+
  scale_fill_brewer(palette = "Blues")+
    theme_void()+
  theme(legend.title = element_blank(),
    plot.title = element_text(size=9, face="bold", hjust=0.5))+
  xlim(0.5,2.5) +
  labs(title= "Los(as) profesores(as) exponen\nlos temas desde distintos enfoques\nal explicarlos en clases")

p18_3 = round(prop.table(table(categorias=proc_datos$p18_3)),2)
p18_3 = as.data.frame(p18_3)
p18_3$categorias <- factor(p18_3$categorias, levels = c(1, 2, 3, 4), labels = c("Nunca", "Casi nunca", "Casi siempre", "Siempre"))
plot_p18_3<-ggplot(p18_3,aes(x=2,y=-Freq, fill=categorias))+
  geom_bar(stat = "identity", 
           color="white")+
    geom_text(aes(label = scales::percent(Freq)),
              position=position_stack(vjust=0.5),color="black",size=4.5)+
  coord_polar(theta = "y")+
  scale_fill_brewer(palette = "Blues")+
    theme_void()+
  theme(legend.title = element_blank(),
    plot.title = element_text(size=9, face="bold", hjust=0.5))+
  xlim(0.5,2.5) +
  labs(title= "Los estudiantes plantean\nhechos políticos de actualidad para\nser discutidos en clases")
```

```{r, echo=FALSE}
# Combinar los gráficos
plot_clases1 <- ggarrange(
   plot_school_ciudadania_es,
   plot_p18_3,
common.legend = TRUE,
  ncol = 2, 
legend = "bottom")

# Agregar una etiqueta global centrada
plot_class_es <- annotate_figure(
 plot_clases1 ,
  top = text_grob(
    "Figura 2.2: Durante una discusión de temas políticos y sociales\ndurante clases",
    size = 12, 
    face = "italic", 
    color = "#8B7D7B",
    hjust = 0.5
  )
)

plot_class_es



```

Dentro de la dinámica en que los estudiantes plantean hechos políticos de actualidad para discutir en la clase predomina la categoría casi nunca con un 36% y nunca con un 25%. A pesar de ello, se tiene un espacio de interacción entre docente y estudiantes, en donde los estudiantes casi siempre (42%) pueden manifestar abiertamente su desacuerdo con sus profesores(as).

```{r, echo=FALSE}
plot_clases2 <- ggarrange(
   plot_school_ciudadania_op,
plot_school_ciudadania_dif,
common.legend = TRUE,
  ncol = 2, 
legend = "none")

plot_clases2final <- ggarrange(
plot_school_ciudadania_class,
plot_clases2,
common.legend = TRUE,
  nrow = 2, 
legend = "bottom",
 legend.grob = get_legend(plot_school_ciudadania_op, "bottom"))


# Agregar una etiqueta global centrada
plot_class_prof <- annotate_figure(
 plot_clases2final ,
  top = text_grob(
    "Figura 2.3: Durante una discusión de temas políticos y sociales\ndurante clases",
    size = 12, 
    face = "italic", 
    color = "#8B7D7B",
    hjust = 0.5
  )
)

plot_class_prof
```

Los(as) profesores(as) estimulan siempre (42%) la expresión de las propias opiniones de los estudiantes y casi siempre (42%) la conversación de estos mismos con gente que opina disntinto. Además, los estudiantes reconocen que sus profesores(as) exponen los temas desde distintos enfoques en su explicación durante la clase, de ese modo contestaron en un 30% que siempre se realizaba dicha acción y en un 48% que se cumplía casi siempre.

## Participación política

La participación política se distingue en dos expresiones generales: cívica o formal y civil o prosocial/comunitaria. Asimismo, la participación de los estudiantes se puede distinguir de forma temporal, en tanto cómo se produce está en la actualidad y cuáles son sus expectativas de participación en el futuro. Es por ello, que se dividirá en dos grandes secciones: participación política actual y participación política futura. Además, dentro de cada una se distinguirá su expresión de participación.

### Participación politica actual

En esta sección se evidencian preguntas referentes a la participación política de los estudiantes en el presente escolar. De modo general, se presenta un apartado referido a la percepción de eficacia política que estos tienen (es decir, su participación efectiva) y preguntas referidas a su participación civil o prosocial. Respecto a estas últimas se distinguen dos figuras: participación civil convencional y digital.

**Eficacia política**:

```{r, echo=FALSE}

pp_presente_pol = round(prop.table(table(categorias=proc_datos$pp_presente_pol)),2)
pp_presente_pol = as.data.frame(pp_presente_pol)
pp_presente_pol$categorias <- factor(pp_presente_pol$categorias, levels = c(1, 2, 3, 4), labels = c("Muy en desacuerdo", "Desacuerdo", "De acuerdo", "Muy de acuerdo"))
plot_pp_presente_pol_ES<-ggplot(pp_presente_pol,aes(x=2,y=-Freq, fill=categorias))+
  geom_bar(stat = "identity", 
           color="white")+
    geom_text(aes(label = scales::percent(Freq)),
              position=position_stack(vjust=0.5),color="black",size=4.5)+
  coord_polar(theta = "y")+
  scale_fill_brewer(palette = "Blues")+
    theme_void()+
  theme(legend.title = element_blank(),
    plot.title = element_text(size=12, face="bold", hjust=0.5))+
  xlim(0.5,2.5) +
  labs(title="Estudiantes")


```

```{r, echo=FALSE}

# dona curso: Básica

basica_pp_presente_pol <- proc_datos %>% dplyr::filter(curso_estudiante=="Básica") %>% 
  dplyr::select(pp_presente_pol) #se filtran valores para esa categoría del curso
  
basica_pp_presente_pol = round(prop.table(table(categorias=basica_pp_presente_pol$pp_presente_pol)),2) #se crean variables 'categoria' y 'Freq' del objeto

basica_pp_presente_pol = as.data.frame(basica_pp_presente_pol) #convertimos el objeto en data.frame

#basica_esfuerzo <- factor(basica_esfuerzo$categorias, levels = c(1, 2, 3, 4), labels = c("Muy en desacuerdo", "Desacuerdo", "De acuerdo", "Muy de acuerdo")) #por ahora lo saltaré

plot_basica_pp_presente_pol<-ggplot(basica_pp_presente_pol,aes(x=2,y=-Freq, fill=categorias))+
  geom_bar(stat = "identity", 
           color="white")+
    geom_text(aes(label = scales::percent(Freq)),
              position=position_stack(vjust=0.5),color="black",size=4.5)+
  coord_polar(theta = "y")+
  scale_fill_brewer(palette = "Blues")+
    theme_void()+
  theme(legend.title = element_blank(),
    plot.title = element_text(size=12, face="bold", hjust=0.5))+
  xlim(0.5,2.5) +
  labs(title="Estudiante de básica") #graficamos


# dona curso: Media

# categoría media
media_pp_presente_pol <- proc_datos %>% filter(curso_estudiante=="Media") %>% 
  dplyr::select(pp_presente_pol) 

media_pp_presente_pol = round(prop.table(table(categorias=media_pp_presente_pol$pp_presente_pol)),2)  

media_pp_presente_pol = as.data.frame(media_pp_presente_pol)

plot_media_pp_presente_pol<-ggplot(media_pp_presente_pol,aes(x=2,y=-Freq, fill=categorias))+
  geom_bar(stat = "identity", 
           color="white")+
    geom_text(aes(label = scales::percent(Freq)),
              position=position_stack(vjust=0.5),color="black",size=4.5)+
  coord_polar(theta = "y")+
  scale_fill_brewer(palette = "Blues")+
    theme_void()+
  theme(legend.title = element_blank(),
    plot.title = element_text(size=12, face="bold", hjust=0.5))+
  xlim(0.5,2.5) +
  labs(title="Estudiante de media") 
```

```{r, echo=FALSE}
# Combinar los gráficos
plot_pp_presente_pol_curso <- ggarrange(
   plot_basica_pp_presente_pol,
plot_media_pp_presente_pol, 
common.legend = TRUE,
  ncol = 2, 
legend = "none")


plot_pp_presente_pol_final <- ggarrange(
  plot_pp_presente_pol_ES,
  plot_pp_presente_pol_curso,                                 
  common.legend = TRUE, 
  nrow = 2, 
  legend = "bottom",
  legend.grob = get_legend(plot_pp_presente_pol_ES, "bottom"))

# Agregar una etiqueta global centrada
pp_presente <- annotate_figure(
 plot_pp_presente_pol_final ,
  top = text_grob(
    "Figura 2.4: Comprendo bien las problemáticas políticas de nuestro país",
    size = 12, 
    face = "italic", 
    color = "#8B7D7B",
    hjust = 0.5
  )
)

pp_presente
```

A modo general se observa que los

*Cruce con otras características sociodemográficas del estudiante*

```{r, echo=FALSE, message=FALSE, warning=FALSE}
library(dplyr)
library(tidyr)
library(ggplot2)
library(stringr)

# Calcular las frecuencias originales
frecuencias_originales <- proc_datos %>%
  pivot_longer(cols = c(genero_ES, educ_max, libros_hogar),
               names_to = "variable",
               values_to = "categoria") %>%
  group_by(variable, categoria) %>%
  summarise(Freq_Original = n(), .groups = 'drop')

# Combinar las frecuencias originales con la base transformada
proc_datos_largo <- proc_datos %>%
  pivot_longer(cols = c(genero_ES, educ_max, libros_hogar),
               names_to = "variable",
               values_to = "categoria")

frecuencias <- proc_datos_largo %>%
  group_by(variable, categoria, pp_presente_pol) %>%
  summarise(Freq = n(), .groups = 'drop') %>%
  left_join(frecuencias_originales, by = c("variable", "categoria")) %>%
  mutate(Porcentaje = Freq / Freq_Original) %>%
  ungroup() %>% 
  na.omit()
# nombre facet_wrap
variable_names <- list("educ_max" = "Nivel educacional de los padres",
                       "genero_ES" = "Género",
                       "libros_hogar" = "Cantidad de libros en el hogar")
variable_labeller <- function(variable, value){return(variable_names[value])}

# Ajustar las etiquetas largas
frecuencias$categoria <- str_wrap(frecuencias$categoria, width = 10)

# Crear la gráfica
ggplot(frecuencias, aes(x = categoria, y = Porcentaje, fill = factor(pp_presente_pol))) +
  geom_bar(stat = "identity", position = "fill", color = "white") +
  facet_wrap(~ variable, scales = "free_x", labeller = as_labeller(variable_labeller)) +
  geom_text(aes(label = scales::percent(Porcentaje, accuracy = 1)), 
            position = position_stack(vjust = 0.5), color = "black", size = 4.5) +
  labs(
    x = NULL, # Elimina el título del eje x
    y = NULL, # Elimina el título del eje y
    fill = "Grado de acuerdo",
    title = "Figura 2.5: Comprendo bien las problemáticas políticas de nuestro país"
  ) +
  theme_blank() +
  theme(
    axis.text.y = element_blank(),  # Ocultar etiquetas del eje y
    axis.ticks.y = element_blank(), # Ocultar marcas del eje y
    axis.title.x = element_blank(), # Ocultar título del eje x
    axis.title.y = element_blank(), # Ocultar título del eje y
    strip.text = element_text(size = 9, face = "bold"), # Ajustar tamaño y estilo del título de las facetas
    axis.text.x = element_text(size = 9), # Ajustar el tamaño de las etiquetas del eje x
    legend.position = "bottom",# Colocar la leyenda en la parte inferior
     plot.title = element_text(size = 12, face = "italic", color = "#8B7D7B")
  ) +
  scale_fill_brewer(palette = "Blues", 
                    labels = c("1" = "Muy en desacuerdo", "2" = "En desacuerdo", 
                               "3" = "De acuerdo", "4" = "Muy de acuerdo"),
                    name = NULL)
```

Participación política **civil** o **prosocial**:

Participación civil convencional

```{r, echo=FALSE}
pp_presente_marcha = round(prop.table(table(categorias=proc_datos$pp_presente_marcha)),2)
pp_presente_marcha = as.data.frame(pp_presente_marcha)
pp_presente_marcha$categorias <- factor(pp_presente_marcha$categorias, levels = c(1, 2), labels = c("Sí", "No"))
plot_presente_marcha_ES<-ggplot(pp_presente_marcha,aes(x=2,y=-Freq, fill=categorias))+
  geom_bar(stat = "identity", 
           color="white")+
    geom_text(aes(label = scales::percent(Freq)),
              position=position_stack(vjust=0.5),color="black",size=4.5)+
  coord_polar(theta = "y")+
  scale_fill_brewer(palette = "Blues")+
    theme_void()+
  theme(legend.title = element_blank(),
    plot.title = element_text(size=12, face="bold", hjust=0.5))+
  xlim(0.5,2.5) +
  labs(title="Estudiantes")

pp_presente_toma = round(prop.table(table(categorias=proc_datos$pp_presente_toma)),2)
pp_presente_toma = as.data.frame(pp_presente_toma)
pp_presente_toma$categorias <- factor(pp_presente_toma$categorias, levels = c(1, 2), labels = c("Sí", "No"))
plot_presente_toma_ES<-ggplot(pp_presente_toma,aes(x=2,y=-Freq, fill=categorias))+
  geom_bar(stat = "identity", 
           color="white")+
    geom_text(aes(label = scales::percent(Freq)),
              position=position_stack(vjust=0.5),color="black",size=4.5)+
  coord_polar(theta = "y")+
  scale_fill_brewer(palette = "Blues")+
    theme_void()+
  theme(legend.title = element_blank(),
    plot.title = element_text(size=12, face="bold", hjust=0.5))+
  xlim(0.5,2.5) +
  labs(title="Estudiantes")

pp_presente_rrss = round(prop.table(table(categorias=proc_datos$pp_presente_rrss)),2)
pp_presente_rrss = as.data.frame(pp_presente_rrss)
pp_presente_rrss$categorias <- factor(pp_presente_rrss$categorias, levels = c(1, 2, 3, 4,5), labels = c("Nunca", "Una vez al año", "Una vez al mes", "Semanalmente", "Todos los días"))
plot_presente_rrss_ES<-ggplot(pp_presente_rrss,aes(x=2,y=-Freq, fill=categorias))+
  geom_bar(stat = "identity", 
           color="white")+
    geom_text(aes(label = scales::percent(Freq)),
              position=position_stack(vjust=0.5),color="black",size=4.5)+
  coord_polar(theta = "y")+
  scale_fill_brewer(palette = "Blues")+
    theme_void()+
  theme(legend.title = element_blank(),
    plot.title = element_text(size=12, face="bold", hjust=0.5))+
  xlim(0.5,2.5) +
  labs(title="Estudiantes")

pp_presente_like = round(prop.table(table(categorias=proc_datos$pp_presente_like)),2)
pp_presente_like = as.data.frame(pp_presente_like)
pp_presente_like$categorias <- factor(pp_presente_like$categorias, levels = c(1, 2, 3, 4,5), labels = c("Nunca", "Una vez al año", "Una vez al mes", "Semanalmente", "Todos los días"))
plot_presente_like_ES<-ggplot(pp_presente_like,aes(x=2,y=-Freq, fill=categorias))+
  geom_bar(stat = "identity", 
           color="white")+
    geom_text(aes(label = scales::percent(Freq)),
              position=position_stack(vjust=0.5),color="black",size=4.5)+
  coord_polar(theta = "y")+
  scale_fill_brewer(palette = "Blues")+
    theme_void()+
  theme(legend.title = element_blank(),
    plot.title = element_text(size=12, face="bold", hjust=0.5))+
  xlim(0.5,2.5) +
  labs(title="Estudiantes")

pp_presente_compartir = round(prop.table(table(categorias=proc_datos$pp_presente_compartir)),2)
pp_presente_compartir = as.data.frame(pp_presente_compartir)
pp_presente_compartir$categorias <- factor(pp_presente_compartir$categorias, levels = c(1, 2, 3, 4,5), labels = c("Nunca", "Una vez al año", "Una vez al mes", "Semanalmente", "Todos los días"))
plot_presente_compartir_ES<-ggplot(pp_presente_compartir,aes(x=2,y=-Freq, fill=categorias))+
  geom_bar(stat = "identity", 
           color="white")+
    geom_text(aes(label = scales::percent(Freq)),
              position=position_stack(vjust=0.5),color="black",size=4.5)+
  coord_polar(theta = "y")+
  scale_fill_brewer(palette = "Blues")+
    theme_void()+
  theme(legend.title = element_blank(),
    plot.title = element_text(size=12, face="bold", hjust=0.5))+
  xlim(0.5,2.5) +
  labs(title="Estudiantes")

p12_2 = round(prop.table(table(categorias=proc_datos$p12_2)),2)
p12_2 = as.data.frame(p12_2)
p12_2$categorias <- factor(p12_2$categorias, levels = c(1, 2), labels = c("Sí", "No"))
plot_p12_2_ES<-ggplot(p12_2,aes(x=2,y=-Freq, fill=categorias))+
  geom_bar(stat = "identity", 
           color="white")+
    geom_text(aes(label = scales::percent(Freq)),
              position=position_stack(vjust=0.5),color="black",size=4.5)+
  coord_polar(theta = "y")+
  scale_fill_brewer(palette = "Blues")+
    theme_void()+
  theme(legend.title = element_blank(),
    plot.title = element_text(size=12, face="bold", hjust=0.5))+
  xlim(0.5,2.5) +
  labs(title="Estudiantes")

p13_1 = round(prop.table(table(categorias=proc_datos$p13_1)),2)
p13_1 = as.data.frame(p13_1)
p13_1$categorias <- factor(p13_1$categorias, levels = c(1, 2, 3, 4,5), labels = c("Nunca", "Una vez al año", "Una vez al mes", "Semanalmente", "Todos los días"))
plot_p13_1_ES<-ggplot(p13_1,aes(x=2,y=-Freq, fill=categorias))+
  geom_bar(stat = "identity", 
           color="white")+
    geom_text(aes(label = scales::percent(Freq)),
              position=position_stack(vjust=0.5),color="black",size=4.5)+
  coord_polar(theta = "y")+
  scale_fill_brewer(palette = "Blues")+
    theme_void()+
  theme(legend.title = element_blank(),
    plot.title = element_text(size=12, face="bold", hjust=0.5))+
  xlim(0.5,2.5) +
  labs(title="Estudiantes")

p13_5 = round(prop.table(table(categorias=proc_datos$p13_5)),2)
p13_5 = as.data.frame(p13_5)
p13_5$categorias <- factor(p13_5$categorias, levels = c(1, 2, 3, 4,5), labels = c("Nunca", "Una vez al año", "Una vez al mes", "Semanalmente", "Todos los días"))
plot_p13_5_ES<-ggplot(p13_5,aes(x=2,y=-Freq, fill=categorias))+
  geom_bar(stat = "identity", 
           color="white")+
    geom_text(aes(label = scales::percent(Freq)),
              position=position_stack(vjust=0.5),color="black",size=4.5)+
  coord_polar(theta = "y")+
  scale_fill_brewer(palette = "Blues")+
    theme_void()+
  theme(legend.title = element_blank(),
    plot.title = element_text(size=12, face="bold", hjust=0.5))+
  xlim(0.5,2.5) +
  labs(title="Estudiantes")

```

-   **Marcha violenta**

```{r, echo=FALSE}
# dona curso: Básica

basica_p12_2 <- proc_datos %>% dplyr::filter(curso_estudiante=="Básica") %>% 
  dplyr::select(p12_2) #se filtran valores para esa categoría del curso
  
basica_p12_2 = round(prop.table(table(categorias=basica_p12_2$p12_2)),2) #se crean variables 'categoria' y 'Freq' del objeto

basica_p12_2 = as.data.frame(basica_p12_2) #convertimos el objeto en data.frame

#basica_esfuerzo <- factor(basica_esfuerzo$categorias, levels = c(1, 2, 3, 4), labels = c("Muy en desacuerdo", "Desacuerdo", "De acuerdo", "Muy de acuerdo")) #por ahora lo saltaré

plot_basica_p12_2<-ggplot(basica_p12_2,aes(x=2,y=-Freq, fill=categorias))+
  geom_bar(stat = "identity", 
           color="white")+
    geom_text(aes(label = scales::percent(Freq)),
              position=position_stack(vjust=0.5),color="black",size=4.5)+
  coord_polar(theta = "y")+
  scale_fill_brewer(palette = "Blues")+
    theme_void()+
  theme(legend.title = element_blank(),
    plot.title = element_text(size=12, face="bold", hjust=0.5))+
  xlim(0.5,2.5) +
  labs(title="Estudiante de básica") #graficamos


# dona curso: Media

# categoría media
media_p12_2 <- proc_datos %>% filter(curso_estudiante=="Media") %>% 
  dplyr::select(p12_2) 

media_p12_2 = round(prop.table(table(categorias=media_p12_2$p12_2)),2)  

media_p12_2 = as.data.frame(media_p12_2)

plot_media_p12_2<-ggplot(media_p12_2,aes(x=2,y=-Freq, fill=categorias))+
  geom_bar(stat = "identity", 
           color="white")+
    geom_text(aes(label = scales::percent(Freq)),
              position=position_stack(vjust=0.5),color="black",size=4.5)+
  coord_polar(theta = "y")+
  scale_fill_brewer(palette = "Blues")+
    theme_void()+
  theme(legend.title = element_blank(),
    plot.title = element_text(size=12, face="bold", hjust=0.5))+
  xlim(0.5,2.5) +
  labs(title="Estudiante de media") 
```

```{r, echo=FALSE}
# Combinar los gráficos
p12_2_curso <- ggarrange(
   plot_basica_p12_2,
plot_media_p12_2, 
common.legend = TRUE,
  ncol = 2, 
legend = "none")


plot_p12_2_ES_final <- ggarrange(
  plot_p12_2_ES,
  p12_2_curso,                                 
  common.legend = TRUE, 
  nrow = 2, 
  legend = "bottom",
  legend.grob = get_legend(plot_p12_2_ES, "bottom"))

# Agregar una etiqueta global centrada
plot_p12_2_final <- annotate_figure(
 plot_p12_2_ES_final,
  top = text_grob(
    "Figura 2.6: Participación en una marcha violenta en los últimos 12 meses",
    size = 12, 
    face = "italic", 
    color = "#8B7D7B",
    hjust = 0.5
  )
)

plot_p12_2_final
```

*Cruce con otras características sociodemográficas del estudiante*

```{r, echo=FALSE, message=FALSE, warning=FALSE}

 #Calcular las frecuencias originales
frecuencias_originales <- proc_datos %>%
  pivot_longer(cols = c(genero_ES, educ_max, libros_hogar),
               names_to = "variable",
               values_to = "categoria") %>%
  group_by(variable, categoria) %>%
  summarise(Freq_Original = n(), .groups = 'drop')

# Combinar las frecuencias originales con la base transformada
proc_datos_largo <- proc_datos %>%
  pivot_longer(cols = c(genero_ES, educ_max, libros_hogar),
               names_to = "variable",
               values_to = "categoria")
frecuencias <- proc_datos_largo %>%
  group_by(variable, categoria, p12_2) %>%
  summarise(Freq = n(), .groups = 'drop') %>%
  left_join(frecuencias_originales, by = c("variable", "categoria")) %>%
  mutate(Porcentaje = Freq / Freq_Original) %>%
  ungroup() %>% 
  na.omit()
# nombre facet_wrap
variable_names <- list("educ_max" = "Nivel educacional de los padres",
                       "genero_ES" = "Género",
                       "libros_hogar" = "Cantidad de libros en el hogar"
                       )
variable_labeller <- function(variable, value){return(variable_names[value])}

# Ajustar las etiquetas largas
frecuencias$categoria <- str_wrap(frecuencias$categoria, width = 10)

# Crear la gráfica
ggplot(frecuencias, aes(x = categoria, y = Porcentaje, fill = factor(p12_2))) +
  geom_bar(stat = "identity", position = "fill", color = "white") +
  facet_wrap(~ variable, scales = "free_x", labeller = as_labeller(variable_labeller)) +
  geom_text(aes(label = scales::percent(Porcentaje, accuracy = 1)), 
            position = position_stack(vjust = 0.5), color = "black", size = 4.5) +
  labs(
    x = NULL, # Elimina el título del eje x
    y = NULL, # Elimina el título del eje y
    fill = "Grado de acuerdo",
    title = "Figura 2.7: Participación en una marcha violenta en los últimos 12 meses"
  ) +
  theme_blank() +
  theme(
    axis.text.y = element_blank(),  # Ocultar etiquetas del eje y
    axis.ticks.y = element_blank(), # Ocultar marcas del eje y
    axis.title.x = element_blank(), # Ocultar título del eje x
    axis.title.y = element_blank(), # Ocultar título del eje y
    strip.text = element_text(size = 9, face = "bold"), # Ajustar tamaño y estilo del título de las facetas
    axis.text.x = element_text(size = 9), # Ajustar el tamaño de las etiquetas del eje x
    legend.position = "bottom",# Colocar la leyenda en la parte inferior
     plot.title = element_text(size = 12, face = "italic", color = "#8B7D7B")
  ) +
  scale_fill_brewer(palette = "Blues", 
                    labels = c("1" = "Sí", "2" = "No"),
                    name = NULL)
```

-   **Toma**

```{r, echo=FALSE}
# dona curso: Básica

basica_toma <- proc_datos %>% dplyr::filter(curso_estudiante=="Básica") %>% 
  dplyr::select(pp_presente_toma) #se filtran valores para esa categoría del curso
  
basica_toma = round(prop.table(table(categorias=basica_toma$pp_presente_toma)),2) #se crean variables 'categoria' y 'Freq' del objeto

basica_toma = as.data.frame(basica_toma) #convertimos el objeto en data.frame

#basica_esfuerzo <- factor(basica_esfuerzo$categorias, levels = c(1, 2, 3, 4), labels = c("Muy en desacuerdo", "Desacuerdo", "De acuerdo", "Muy de acuerdo")) #por ahora lo saltaré

plot_basica_toma<-ggplot(basica_toma,aes(x=2,y=-Freq, fill=categorias))+
  geom_bar(stat = "identity", 
           color="white")+
    geom_text(aes(label = scales::percent(Freq)),
              position=position_stack(vjust=0.5),color="black",size=4.5)+
  coord_polar(theta = "y")+
  scale_fill_brewer(palette = "Blues")+
    theme_void()+
  theme(legend.title = element_blank(),
    plot.title = element_text(size=12, face="bold", hjust=0.5))+
  xlim(0.5,2.5) +
  labs(title="Estudiante de básica") #graficamos


# dona curso: Media

# categoría media
media_toma <- proc_datos %>% filter(curso_estudiante=="Media") %>% 
  dplyr::select(pp_presente_toma) 

media_toma = round(prop.table(table(categorias=media_toma$pp_presente_toma)),2)  

media_toma = as.data.frame(media_toma)

plot_media_toma<-ggplot(media_toma,aes(x=2,y=-Freq, fill=categorias))+
  geom_bar(stat = "identity", 
           color="white")+
    geom_text(aes(label = scales::percent(Freq)),
              position=position_stack(vjust=0.5),color="black",size=4.5)+
  coord_polar(theta = "y")+
  scale_fill_brewer(palette = "Blues")+
    theme_void()+
  theme(legend.title = element_blank(),
    plot.title = element_text(size=12, face="bold", hjust=0.5))+
  xlim(0.5,2.5) +
  labs(title="Estudiante de media") 
```

```{r, echo=FALSE}
# Combinar los gráficos 
toma_curso <- ggarrange(
   plot_basica_toma,
plot_media_toma, 
common.legend = TRUE,
  ncol = 2, 
legend = "none")


plot_toma_final <- ggarrange(
  plot_presente_toma_ES,
  toma_curso,                                 
  common.legend = TRUE, 
  nrow = 2, 
  legend = "bottom",
  legend.grob = get_legend(plot_presente_toma_ES, "bottom"))

# Agregar una etiqueta global centrada
plot_toma <- annotate_figure(
 plot_toma_final,
  top = text_grob(
    "Figura 2.8: Participación en una toma en los últimos 12 meses",
    size = 12, 
    face = "italic", 
    color = "#8B7D7B",
    hjust = 0.5
  )
)

plot_toma
```

*Cruce con otras características sociodemográficas del estudiante*

```{r, echo=FALSE}

 #Calcular las frecuencias originales
frecuencias_originales <- proc_datos %>%
  pivot_longer(cols = c(genero_ES, educ_max, libros_hogar),
               names_to = "variable",
               values_to = "categoria") %>%
  group_by(variable, categoria) %>%
  summarise(Freq_Original = n(), .groups = 'drop')

# Combinar las frecuencias originales con la base transformada
proc_datos_largo <- proc_datos %>%
  pivot_longer(cols = c(genero_ES, educ_max, libros_hogar),
               names_to = "variable",
               values_to = "categoria")
frecuencias <- proc_datos_largo %>%
  group_by(variable, categoria, pp_presente_toma) %>%
  summarise(Freq = n(), .groups = 'drop') %>%
  left_join(frecuencias_originales, by = c("variable", "categoria")) %>%
  mutate(Porcentaje = Freq / Freq_Original) %>%
  ungroup() %>% 
  na.omit()
# nombre facet_wrap
variable_names <- list("educ_max" = "Nivel educacional de los padres",
                       "genero_ES" = "Género",
                       "libros_hogar" = "Cantidad de libros en el hogar"
                       )
variable_labeller <- function(variable, value){return(variable_names[value])}

# Ajustar las etiquetas largas
frecuencias$categoria <- str_wrap(frecuencias$categoria, width = 10)

# Crear la gráfica
ggplot(frecuencias, aes(x = categoria, y = Porcentaje, fill = factor(pp_presente_toma))) +
  geom_bar(stat = "identity", position = "fill", color = "white") +
  facet_wrap(~ variable, scales = "free_x", labeller = as_labeller(variable_labeller)) +
  geom_text(aes(label = scales::percent(Porcentaje, accuracy = 1)), 
            position = position_stack(vjust = 0.5), color = "black", size = 4.5) +
  labs(
    x = NULL, # Elimina el título del eje x
    y = NULL, # Elimina el título del eje y
    fill = "Grado de acuerdo",
    title = "Figura 2.9: Participación en una toma en los últimos 12 meses"
  ) +
  theme_blank() +
  theme(
    axis.text.y = element_blank(),  # Ocultar etiquetas del eje y
    axis.ticks.y = element_blank(), # Ocultar marcas del eje y
    axis.title.x = element_blank(), # Ocultar título del eje x
    axis.title.y = element_blank(), # Ocultar título del eje y
    strip.text = element_text(size = 9, face = "bold"), # Ajustar tamaño y estilo del título de las facetas
    axis.text.x = element_text(size = 9), # Ajustar el tamaño de las etiquetas del eje x
    legend.position = "bottom",# Colocar la leyenda en la parte inferior
     plot.title = element_text(size = 12, face = "italic", color = "#8B7D7B")
  ) +
  scale_fill_brewer(palette = "Blues", 
                    labels = c("1" = "Sí", "2" = "No"),
                    name = NULL)
```

-   **Marcha pacífica**

```{r, echo=FALSE}
# dona curso: Básica

basica_marcha <- proc_datos %>% dplyr::filter(curso_estudiante=="Básica") %>% 
  dplyr::select(pp_presente_marcha) #se filtran valores para esa categoría del curso
  
basica_marcha = round(prop.table(table(categorias=basica_marcha$pp_presente_marcha)),2) #se crean variables 'categoria' y 'Freq' del objeto

basica_marcha = as.data.frame(basica_marcha) #convertimos el objeto en data.frame

#basica_esfuerzo <- factor(basica_esfuerzo$categorias, levels = c(1, 2, 3, 4), labels = c("Muy en desacuerdo", "Desacuerdo", "De acuerdo", "Muy de acuerdo")) #por ahora lo saltaré

plot_basica_marcha<-ggplot(basica_marcha,aes(x=2,y=-Freq, fill=categorias))+
  geom_bar(stat = "identity", 
           color="white")+
    geom_text(aes(label = scales::percent(Freq)),
              position=position_stack(vjust=0.5),color="black",size=4.5)+
  coord_polar(theta = "y")+
  scale_fill_brewer(palette = "Blues")+
    theme_void()+
  theme(legend.title = element_blank(),
    plot.title = element_text(size=12, face="bold", hjust=0.5))+
  xlim(0.5,2.5) +
  labs(title="Estudiante de básica") #graficamos


# dona curso: Media

# categoría media
media_marcha <- proc_datos %>% filter(curso_estudiante=="Media") %>% 
  dplyr::select(pp_presente_marcha) 

media_marcha = round(prop.table(table(categorias=media_marcha$pp_presente_marcha)),2)  

media_marcha = as.data.frame(media_marcha)

plot_media_marcha<-ggplot(media_marcha,aes(x=2,y=-Freq, fill=categorias))+
  geom_bar(stat = "identity", 
           color="white")+
    geom_text(aes(label = scales::percent(Freq)),
              position=position_stack(vjust=0.5),color="black",size=4.5)+
  coord_polar(theta = "y")+
  scale_fill_brewer(palette = "Blues")+
    theme_void()+
  theme(legend.title = element_blank(),
    plot.title = element_text(size=12, face="bold", hjust=0.5))+
  xlim(0.5,2.5) +
  labs(title="Estudiante de media") 
```

```{r, echo=FALSE}

#combinar los gráficos 
marcha_curso <- ggarrange(
   plot_basica_marcha,
plot_media_marcha, 
common.legend = TRUE,
  ncol = 2, 
legend = "none")


plot_marcha_final <- ggarrange(
  plot_presente_marcha_ES,
  marcha_curso,                                 
  common.legend = TRUE, 
  nrow = 2, 
  legend = "bottom",
  legend.grob = get_legend(plot_presente_marcha_ES, "bottom"))

# Agregar una etiqueta global centrada
plot_marcha <- annotate_figure(
 plot_marcha_final,
  top = text_grob(
    "Figura 2.10:  Participación en una marcha pacífica en los últimos 12 meses",
    size = 12, 
    face = "italic", 
    color = "#8B7D7B",
    hjust = 0.5
  )
)

plot_marcha
```

*Cruce con otras características sociodemográficas del estudiante*

```{r, echo=FALSE}
 #Calcular las frecuencias originales
frecuencias_originales <- proc_datos %>%
  pivot_longer(cols = c(genero_ES, educ_max, libros_hogar),
               names_to = "variable",
               values_to = "categoria") %>%
  group_by(variable, categoria) %>%
  summarise(Freq_Original = n(), .groups = 'drop')

# Combinar las frecuencias originales con la base transformada
proc_datos_largo <- proc_datos %>%
  pivot_longer(cols = c(genero_ES, educ_max, libros_hogar),
               names_to = "variable",
               values_to = "categoria")
frecuencias <- proc_datos_largo %>%
  group_by(variable, categoria, pp_presente_marcha) %>%
  summarise(Freq = n(), .groups = 'drop') %>%
  left_join(frecuencias_originales, by = c("variable", "categoria")) %>%
  mutate(Porcentaje = Freq / Freq_Original) %>%
  ungroup() %>% 
  na.omit()
# nombre facet_wrap
variable_names <- list("educ_max" = "Nivel educacional de los padres",
                       "genero_ES" = "Género",
                       "libros_hogar" = "Cantidad de libros en el hogar"
                       )
variable_labeller <- function(variable, value){return(variable_names[value])}

# Ajustar las etiquetas largas
frecuencias$categoria <- str_wrap(frecuencias$categoria, width = 10)

# Crear la gráfica
ggplot(frecuencias, aes(x = categoria, y = Porcentaje, fill = factor(pp_presente_marcha))) +
  geom_bar(stat = "identity", position = "fill", color = "white") +
  facet_wrap(~ variable, scales = "free_x", labeller = as_labeller(variable_labeller)) +
  geom_text(aes(label = scales::percent(Porcentaje, accuracy = 1)), 
            position = position_stack(vjust = 0.5), color = "black", size = 4.5) +
  labs(
    x = NULL, # Elimina el título del eje x
    y = NULL, # Elimina el título del eje y
    fill = "Grado de acuerdo",
    title = "Figura 2.11: Participación en una marcha pacífica en los últimos 12 meses"
  ) +
  theme_blank() +
  theme(
    axis.text.y = element_blank(),  # Ocultar etiquetas del eje y
    axis.ticks.y = element_blank(), # Ocultar marcas del eje y
    axis.title.x = element_blank(), # Ocultar título del eje x
    axis.title.y = element_blank(), # Ocultar título del eje y
    strip.text = element_text(size = 9, face = "bold"), # Ajustar tamaño y estilo del título de las facetas
    axis.text.x = element_text(size = 9), # Ajustar el tamaño de las etiquetas del eje x
    legend.position = "bottom",# Colocar la leyenda en la parte inferior
     plot.title = element_text(size = 12, face = "italic", color = "#8B7D7B")
  ) +
  scale_fill_brewer(palette = "Blues", 
                    labels = c("1" = "Sí", "2" = "No"),
                    name = NULL)
```

<br>

Participación civil digital

-   **Dar me gusta** a contenido

```{r, echo=FALSE}
# dona curso: Básica 

basica_like <- proc_datos %>% dplyr::filter(curso_estudiante=="Básica") %>% 
  dplyr::select(pp_presente_like) #se filtran valores para esa categoría del curso
  
basica_like = round(prop.table(table(categorias=basica_like$pp_presente_like)),2) #se crean variables 'categoria' y 'Freq' del objeto

basica_like = as.data.frame(basica_like) #convertimos el objeto en data.frame

#basica_esfuerzo <- factor(basica_esfuerzo$categorias, levels = c(1, 2, 3, 4), labels = c("Muy en desacuerdo", "Desacuerdo", "De acuerdo", "Muy de acuerdo")) #por ahora lo saltaré

plot_basica_like<-ggplot(basica_like,aes(x=2,y=-Freq, fill=categorias))+
  geom_bar(stat = "identity", 
           color="white")+
    geom_text(aes(label = scales::percent(Freq)),
              position=position_stack(vjust=0.5),color="black",size=4.5)+
  coord_polar(theta = "y")+
  scale_fill_brewer(palette = "Blues")+
    theme_void()+
  theme(legend.title = element_blank(),
    plot.title = element_text(size=12, face="bold", hjust=0.5))+
  xlim(0.5,2.5) +
  labs(title="Estudiante de básica") #graficamos


# dona curso: Media

# categoría media
media_like <- proc_datos %>% filter(curso_estudiante=="Media") %>% 
  dplyr::select(pp_presente_like) 

media_like = round(prop.table(table(categorias=media_like$pp_presente_like)),2)  

media_like = as.data.frame(media_like)

plot_media_like<-ggplot(media_like,aes(x=2,y=-Freq, fill=categorias))+
  geom_bar(stat = "identity", 
           color="white")+
    geom_text(aes(label = scales::percent(Freq)),
              position=position_stack(vjust=0.5),color="black",size=4.5)+
  coord_polar(theta = "y")+
  scale_fill_brewer(palette = "Blues")+
    theme_void()+
  theme(legend.title = element_blank(),
    plot.title = element_text(size=12, face="bold", hjust=0.5))+
  xlim(0.5,2.5) +
  labs(title="Estudiante de media") 
```

```{r, echo=FALSE}
#combinar los gráficos 
like_curso <- ggarrange(
   plot_basica_like,
plot_media_like, 
common.legend = TRUE,
  ncol = 2, 
legend = "none")


plot_like_final <- ggarrange(
  plot_presente_like_ES,
  like_curso,                                 
  common.legend = TRUE, 
  nrow = 2, 
  legend = "bottom",
  legend.grob = get_legend(plot_presente_like_ES, "bottom"))

# Agregar una etiqueta global centrada
plot_like <- annotate_figure(
 plot_like_final,
  top = text_grob(
    "Figura 2.12: Uso de internet para dar me gusta a contenido sobre política",
    size = 12, 
    face = "italic", 
    color = "#8B7D7B",
    hjust = 0.5
  )
)

plot_like
```

*Cruce con otras características sociodemográficas del estudiante*

```{r, echo=FALSE}
#Calcular las frecuencias originales
frecuencias_originales <- proc_datos %>%
  pivot_longer(cols = c(genero_ES, educ_max, libros_hogar),
               names_to = "variable",
               values_to = "categoria") %>%
  group_by(variable, categoria) %>%
  summarise(Freq_Original = n(), .groups = 'drop')

# Combinar las frecuencias originales con la base transformada
proc_datos_largo <- proc_datos %>%
  pivot_longer(cols = c(genero_ES, educ_max, libros_hogar),
               names_to = "variable",
               values_to = "categoria")
frecuencias <- proc_datos_largo %>%
  group_by(variable, categoria, pp_presente_like) %>%
  summarise(Freq = n(), .groups = 'drop') %>%
  left_join(frecuencias_originales, by = c("variable", "categoria")) %>%
  mutate(Porcentaje = Freq / Freq_Original) %>%
  ungroup() %>% 
  na.omit()
# nombre facet_wrap
variable_names <- list("educ_max" = "Nivel educacional de los padres",
                       "genero_ES" = "Género",
                       "libros_hogar" = "Cantidad de libros en el hogar"
                       )
variable_labeller <- function(variable, value){return(variable_names[value])}

# Ajustar las etiquetas largas
frecuencias$categoria <- str_wrap(frecuencias$categoria, width = 10)

# Crear la gráfica
ggplot(frecuencias, aes(x = categoria, y = Porcentaje, fill = factor(pp_presente_like))) +
  geom_bar(stat = "identity", position = "fill", color = "white") +
  facet_wrap(~ variable, scales = "free_x", labeller = as_labeller(variable_labeller)) +
  geom_text(aes(label = scales::percent(Porcentaje, accuracy = 1)), 
            position = position_stack(vjust = 0.5), color = "black", size = 4.5) +
  labs(
    x = NULL, # Elimina el título del eje x
    y = NULL, # Elimina el título del eje y
    fill = "Grado de acuerdo",
    title = "Figura 2.13: Uso de internet para dar me gusta a contenido sobre política"
  ) +
  theme_blank() +
  theme(
    axis.text.y = element_blank(),  # Ocultar etiquetas del eje y
    axis.ticks.y = element_blank(), # Ocultar marcas del eje y
    axis.title.x = element_blank(), # Ocultar título del eje x
    axis.title.y = element_blank(), # Ocultar título del eje y
    strip.text = element_text(size = 9, face = "bold"), # Ajustar tamaño y estilo del título de las facetas
    axis.text.x = element_text(size = 9), # Ajustar el tamaño de las etiquetas del eje x
    legend.position = "bottom",# Colocar la leyenda en la parte inferior
     plot.title = element_text(size = 12, face = "italic", color = "#8B7D7B")
  ) +
  scale_fill_brewer(palette = "Blues", 
                    labels = c("1" = "Nunca", "2" = "Una vez al año", "3" = "Una vez al mes", "4" = "Semanalmente", "5" = "Todos los días"),
                    name = NULL)
```

-   **Comentar** una publicación

```{r, echo=FALSE}
# dona curso: Básica 

basica_p13_5 <- proc_datos %>% dplyr::filter(curso_estudiante=="Básica") %>% 
  dplyr::select(p13_5) #se filtran valores para esa categoría del curso
  
basica_p13_5 = round(prop.table(table(categorias=basica_p13_5$p13_5)),2) #se crean variables 'categoria' y 'Freq' del objeto

basica_p13_5 = as.data.frame(basica_p13_5) #convertimos el objeto en data.frame

#basica_esfuerzo <- factor(basica_esfuerzo$categorias, levels = c(1, 2, 3, 4), labels = c("Muy en desacuerdo", "Desacuerdo", "De acuerdo", "Muy de acuerdo")) #por ahora lo saltaré

plot_basica_p13_5<-ggplot(basica_p13_5,aes(x=2,y=-Freq, fill=categorias))+
  geom_bar(stat = "identity", 
           color="white")+
    geom_text(aes(label = scales::percent(Freq)),
              position=position_stack(vjust=0.5),color="black",size=4.5)+
  coord_polar(theta = "y")+
  scale_fill_brewer(palette = "Blues")+
    theme_void()+
  theme(legend.title = element_blank(),
    plot.title = element_text(size=12, face="bold", hjust=0.5))+
  xlim(0.5,2.5) +
  labs(title="Estudiante de básica") #graficamos


# dona curso: Media

# categoría media
media_p13_5 <- proc_datos %>% filter(curso_estudiante=="Media") %>% 
  dplyr::select(p13_5) 

media_p13_5 = round(prop.table(table(categorias=media_p13_5$p13_5)),2)  

media_p13_5 = as.data.frame(media_p13_5)

plot_media_p13_5<-ggplot(media_p13_5,aes(x=2,y=-Freq, fill=categorias))+
  geom_bar(stat = "identity", 
           color="white")+
    geom_text(aes(label = scales::percent(Freq)),
              position=position_stack(vjust=0.5),color="black",size=4.5)+
  coord_polar(theta = "y")+
  scale_fill_brewer(palette = "Blues")+
    theme_void()+
  theme(legend.title = element_blank(),
    plot.title = element_text(size=12, face="bold", hjust=0.5))+
  xlim(0.5,2.5) +
  labs(title="Estudiante de media") 
```

```{r, echo=FALSE}
# Combinar los gráficos 
p13_5_curso <- ggarrange(
   plot_basica_p13_5,
plot_media_p13_5, 
common.legend = TRUE,
  ncol = 2, 
legend = "none")


plot_p13_5_final <- ggarrange(
  plot_p13_5_ES,
  p13_5_curso,                                 
  common.legend = TRUE, 
  nrow = 2, 
  legend = "bottom",
  legend.grob = get_legend(plot_p13_5_ES, "bottom"))

# Agregar una etiqueta global centrada
plot_comentar <- annotate_figure(
 plot_p13_5_final,
  top = text_grob(
    "Figura 2.14: Uso de internet para comentar una publicación en línea\nsobre un tema político o social",
    size = 12, 
    face = "italic", 
    color = "#8B7D7B",
    hjust = 0.5
  )
)

plot_comentar
```

*Cruce con otras características sociodemográficas del estudiante*

```{r, echo=FALSE}
#Calcular las frecuencias originales
frecuencias_originales <- proc_datos %>%
  pivot_longer(cols = c(genero_ES, educ_max, libros_hogar),
               names_to = "variable",
               values_to = "categoria") %>%
  group_by(variable, categoria) %>%
  summarise(Freq_Original = n(), .groups = 'drop')

# Combinar las frecuencias originales con la base transformada
proc_datos_largo <- proc_datos %>%
  pivot_longer(cols = c(genero_ES, educ_max, libros_hogar),
               names_to = "variable",
               values_to = "categoria")
frecuencias <- proc_datos_largo %>%
  group_by(variable, categoria, p13_5) %>%
  summarise(Freq = n(), .groups = 'drop') %>%
  left_join(frecuencias_originales, by = c("variable", "categoria")) %>%
  mutate(Porcentaje = Freq / Freq_Original) %>%
  ungroup() %>% 
  na.omit()
# nombre facet_wrap
variable_names <- list("educ_max" = "Nivel educacional de los padres",
                       "genero_ES" = "Género",
                       "libros_hogar" = "Cantidad de libros en el hogar"
                       )
variable_labeller <- function(variable, value){return(variable_names[value])}

# Ajustar las etiquetas largas
frecuencias$categoria <- str_wrap(frecuencias$categoria, width = 10)

# Crear la gráfica
ggplot(frecuencias, aes(x = categoria, y = Porcentaje, fill = factor(p13_5))) +
  geom_bar(stat = "identity", position = "fill", color = "white") +
  facet_wrap(~ variable, scales = "free_x", labeller = as_labeller(variable_labeller)) +
  geom_text(aes(label = scales::percent(Porcentaje, accuracy = 1)), 
            position = position_stack(vjust = 0.5), color = "black", size = 4.5) +
  labs(
    x = NULL, # Elimina el título del eje x
    y = NULL, # Elimina el título del eje y
    fill = "Grado de acuerdo",
    title = "Figura 2.15: Uso de internet para comentar una publicación en línea \nsobre un tema político o social"
  ) +
  theme_blank() +
  theme(
    axis.text.y = element_blank(),  # Ocultar etiquetas del eje y
    axis.ticks.y = element_blank(), # Ocultar marcas del eje y
    axis.title.x = element_blank(), # Ocultar título del eje x
    axis.title.y = element_blank(), # Ocultar título del eje y
    strip.text = element_text(size = 9, face = "bold"), # Ajustar tamaño y estilo del título de las facetas
    axis.text.x = element_text(size = 9), # Ajustar el tamaño de las etiquetas del eje x
    legend.position = "bottom",# Colocar la leyenda en la parte inferior
     plot.title = element_text(size = 12, face = "italic", color = "#8B7D7B")
  ) +
  scale_fill_brewer(palette = "Blues", 
                    labels = c("1" = "Nunca", "2" = "Una vez al año", "3" = "Una vez al mes", "4" = "Semanalmente", "5" = "Todos los días"),
                    name = NULL)
```

-   **Compartir** contenido

```{r, echo=FALSE}
# dona curso: Básica   

basica_compartir <- proc_datos %>% dplyr::filter(curso_estudiante=="Básica") %>% 
  dplyr::select(pp_presente_compartir) #se filtran valores para esa categoría del curso
  
basica_compartir = round(prop.table(table(categorias=basica_compartir$pp_presente_compartir)),2) #se crean variables 'categoria' y 'Freq' del objeto

basica_compartir = as.data.frame(basica_compartir) #convertimos el objeto en data.frame

#basica_esfuerzo <- factor(basica_esfuerzo$categorias, levels = c(1, 2, 3, 4), labels = c("Muy en desacuerdo", "Desacuerdo", "De acuerdo", "Muy de acuerdo")) #por ahora lo saltaré

plot_basica_compartir<-ggplot(basica_compartir,aes(x=2,y=-Freq, fill=categorias))+
  geom_bar(stat = "identity", 
           color="white")+
    geom_text(aes(label = scales::percent(Freq)),
              position=position_stack(vjust=0.5),color="black",size=4.5)+
  coord_polar(theta = "y")+
  scale_fill_brewer(palette = "Blues")+
    theme_void()+
  theme(legend.title = element_blank(),
    plot.title = element_text(size=12, face="bold", hjust=0.5))+
  xlim(0.5,2.5) +
  labs(title="Estudiante de básica") #graficamos


# dona curso: Media

# categoría media
media_compartir <- proc_datos %>% filter(curso_estudiante=="Media") %>% 
  dplyr::select(pp_presente_compartir) 

media_compartir = round(prop.table(table(categorias=media_compartir$pp_presente_compartir)),2)  

media_compartir = as.data.frame(media_compartir)

plot_media_compartir<-ggplot(media_compartir,aes(x=2,y=-Freq, fill=categorias))+
  geom_bar(stat = "identity", 
           color="white")+
    geom_text(aes(label = scales::percent(Freq)),
              position=position_stack(vjust=0.5),color="black",size=4.5)+
  coord_polar(theta = "y")+
  scale_fill_brewer(palette = "Blues")+
    theme_void()+
  theme(legend.title = element_blank(),
    plot.title = element_text(size=12, face="bold", hjust=0.5))+
  xlim(0.5,2.5) +
  labs(title="Estudiante de media") 
```

```{r, echo=FALSE}
# Combinar los gráficos 
compartir_curso <- ggarrange(
   plot_basica_compartir,
plot_media_compartir, 
common.legend = TRUE,
  ncol = 2, 
legend = "none")


plot_compartir_final <- ggarrange(
  plot_presente_compartir_ES,
  compartir_curso,                                 
  common.legend = TRUE, 
  nrow = 2, 
  legend = "bottom",
  legend.grob = get_legend(plot_presente_compartir_ES, "bottom"))

# Agregar una etiqueta global centrada
plot_compartir <- annotate_figure(
 plot_compartir_final,
  top = text_grob(
    "Figura 2.16:  Uso de internet para compartir contenido sobre un tema político o social \npublicado por otra persona",
    size = 12, 
    face = "italic", 
    color = "#8B7D7B",
    hjust = 0.5
  )
)

plot_compartir
```

*Cruce con otras características sociodemográficas del estudiante*

```{r, echo=FALSE}
#Calcular las frecuencias originales
frecuencias_originales <- proc_datos %>%
  pivot_longer(cols = c(genero_ES, educ_max, libros_hogar),
               names_to = "variable",
               values_to = "categoria") %>%
  group_by(variable, categoria) %>%
  summarise(Freq_Original = n(), .groups = 'drop')

# Combinar las frecuencias originales con la base transformada
proc_datos_largo <- proc_datos %>%
  pivot_longer(cols = c(genero_ES, educ_max, libros_hogar),
               names_to = "variable",
               values_to = "categoria")
frecuencias <- proc_datos_largo %>%
  group_by(variable, categoria, pp_presente_compartir) %>%
  summarise(Freq = n(), .groups = 'drop') %>%
  left_join(frecuencias_originales, by = c("variable", "categoria")) %>%
  mutate(Porcentaje = Freq / Freq_Original) %>%
  ungroup() %>% 
  na.omit()
# nombre facet_wrap
variable_names <- list("educ_max" = "Nivel educacional de los padres",
                       "genero_ES" = "Género",
                       "libros_hogar" = "Cantidad de libros en el hogar"
                       )
variable_labeller <- function(variable, value){return(variable_names[value])}

# Ajustar las etiquetas largas
frecuencias$categoria <- str_wrap(frecuencias$categoria, width = 10)

# Crear la gráfica
ggplot(frecuencias, aes(x = categoria, y = Porcentaje, fill = factor(pp_presente_compartir))) +
  geom_bar(stat = "identity", position = "fill", color = "white") +
  facet_wrap(~ variable, scales = "free_x", labeller = as_labeller(variable_labeller)) +
  geom_text(aes(label = scales::percent(Porcentaje, accuracy = 1)), 
            position = position_stack(vjust = 0.5), color = "black", size = 4.5) +
  labs(
    x = NULL, # Elimina el título del eje x
    y = NULL, # Elimina el título del eje y
    fill = "Grado de acuerdo",
    title = "Figura 2.17: Uso de internet para compartir contenido sobre un tema político o social \npublicado por otra persona"
  ) +
  theme_blank() +
  theme(
    axis.text.y = element_blank(),  # Ocultar etiquetas del eje y
    axis.ticks.y = element_blank(), # Ocultar marcas del eje y
    axis.title.x = element_blank(), # Ocultar título del eje x
    axis.title.y = element_blank(), # Ocultar título del eje y
    strip.text = element_text(size = 9, face = "bold"), # Ajustar tamaño y estilo del título de las facetas
    axis.text.x = element_text(size = 9), # Ajustar el tamaño de las etiquetas del eje x
    legend.position = "bottom",# Colocar la leyenda en la parte inferior
     plot.title = element_text(size = 12, face = "italic", color = "#8B7D7B")
  ) +
  scale_fill_brewer(palette = "Blues", 
                    labels = c("1" = "Nunca", "2" = "Una vez al año", "3" = "Una vez al mes", "4" = "Semanalmente", "5" = "Todos los días"),
                    name = NULL)
```

-   Ver un **sitio Web**

```{r, echo=FALSE}
# dona curso: Básica 

basica_p13_1<- proc_datos %>% dplyr::filter(curso_estudiante=="Básica") %>% 
  dplyr::select(p13_1) #se filtran valores para esa categoría del curso
  
basica_p13_1 = round(prop.table(table(categorias=basica_p13_1$p13_1)),2) #se crean variables 'categoria' y 'Freq' del objeto

basica_p13_1 = as.data.frame(basica_p13_1) #convertimos el objeto en data.frame

#basica_esfuerzo <- factor(basica_esfuerzo$categorias, levels = c(1, 2, 3, 4), labels = c("Muy en desacuerdo", "Desacuerdo", "De acuerdo", "Muy de acuerdo")) #por ahora lo saltaré

plot_basica_p13_1<-ggplot(basica_p13_1,aes(x=2,y=-Freq, fill=categorias))+
  geom_bar(stat = "identity", 
           color="white")+
    geom_text(aes(label = scales::percent(Freq)),
              position=position_stack(vjust=0.5),color="black",size=4.5)+
  coord_polar(theta = "y")+
  scale_fill_brewer(palette = "Blues")+
    theme_void()+
  theme(legend.title = element_blank(),
    plot.title = element_text(size=12, face="bold", hjust=0.5))+
  xlim(0.5,2.5) +
  labs(title="Estudiante de básica") #graficamos


# dona curso: Media

# categoría media
media_p13_1 <- proc_datos %>% filter(curso_estudiante=="Media") %>% 
  dplyr::select(p13_1) 

media_p13_1 = round(prop.table(table(categorias=media_p13_1$p13_1)),2)  

media_p13_1 = as.data.frame(media_p13_1)

plot_media_p13_1<-ggplot(media_p13_1,aes(x=2,y=-Freq, fill=categorias))+
  geom_bar(stat = "identity", 
           color="white")+
    geom_text(aes(label = scales::percent(Freq)),
              position=position_stack(vjust=0.5),color="black",size=4.5)+
  coord_polar(theta = "y")+
  scale_fill_brewer(palette = "Blues")+
    theme_void()+
  theme(legend.title = element_blank(),
    plot.title = element_text(size=12, face="bold", hjust=0.5))+
  xlim(0.5,2.5) +
  labs(title="Estudiante de media") 
```

```{r, echo=FALSE}
# Combinar los gráficos 
p13_1_curso <- ggarrange(
   plot_basica_p13_1,
plot_media_p13_1, 
common.legend = TRUE,
  ncol = 2, 
legend = "none")


plot_p13_1_final <- ggarrange(
  plot_p13_1_ES,
  p13_1_curso,                                 
  common.legend = TRUE, 
  nrow = 2, 
  legend = "bottom",
  legend.grob = get_legend(plot_p13_1_ES, "bottom"))

# Agregar una etiqueta global centrada
plot_p13_1 <- annotate_figure(
 plot_p13_1_final,
  top = text_grob(
    "Figura 2.18: Uso de internet para ver un sitio Web sobre política",
    size = 12, 
    face = "italic", 
    color = "#8B7D7B",
    hjust = 0.5
  )
)

plot_p13_1
```

*Cruce con otras características sociodemográficas del estudiante*

```{r, echo=FALSE}
#Calcular las frecuencias originales
frecuencias_originales <- proc_datos %>%
  pivot_longer(cols = c(genero_ES, educ_max, libros_hogar),
               names_to = "variable",
               values_to = "categoria") %>%
  group_by(variable, categoria) %>%
  summarise(Freq_Original = n(), .groups = 'drop')

# Combinar las frecuencias originales con la base transformada
proc_datos_largo <- proc_datos %>%
  pivot_longer(cols = c(genero_ES, educ_max, libros_hogar),
               names_to = "variable",
               values_to = "categoria")
frecuencias <- proc_datos_largo %>%
  group_by(variable, categoria, p13_1) %>%
  summarise(Freq = n(), .groups = 'drop') %>%
  left_join(frecuencias_originales, by = c("variable", "categoria")) %>%
  mutate(Porcentaje = Freq / Freq_Original) %>%
  ungroup() %>% 
  na.omit()
# nombre facet_wrap
variable_names <- list("educ_max" = "Nivel educacional de los padres",
                       "genero_ES" = "Género",
                       "libros_hogar" = "Cantidad de libros en el hogar"
                       )
variable_labeller <- function(variable, value){return(variable_names[value])}

# Ajustar las etiquetas largas
frecuencias$categoria <- str_wrap(frecuencias$categoria, width = 10)

# Crear la gráfica
ggplot(frecuencias, aes(x = categoria, y = Porcentaje, fill = factor(p13_1))) +
  geom_bar(stat = "identity", position = "fill", color = "white") +
  facet_wrap(~ variable, scales = "free_x", labeller = as_labeller(variable_labeller)) +
  geom_text(aes(label = scales::percent(Porcentaje, accuracy = 1)), 
            position = position_stack(vjust = 0.5), color = "black", size = 4.5) +
  labs(
    x = NULL, # Elimina el título del eje x
    y = NULL, # Elimina el título del eje y
    fill = "Grado de acuerdo",
    title = "Figura 2.19: Uso de internet para ver un sitio Web sobre política"
  ) +
  theme_blank() +
  theme(
    axis.text.y = element_blank(),  # Ocultar etiquetas del eje y
    axis.ticks.y = element_blank(), # Ocultar marcas del eje y
    axis.title.x = element_blank(), # Ocultar título del eje x
    axis.title.y = element_blank(), # Ocultar título del eje y
    strip.text = element_text(size = 9, face = "bold"), # Ajustar tamaño y estilo del título de las facetas
    axis.text.x = element_text(size = 9), # Ajustar el tamaño de las etiquetas del eje x
    legend.position = "bottom",# Colocar la leyenda en la parte inferior
     plot.title = element_text(size = 12, face = "italic", color = "#8B7D7B")
  ) +
  scale_fill_brewer(palette = "Blues", 
                    labels = c("1" = "Nunca", "2" = "Una vez al año", "3" = "Una vez al mes", "4" = "Semanalmente", "5" = "Todos los días"),
                    name = NULL)
```

-   Informarse en **Redes Sociales**

```{r, echo=FALSE}
# dona curso: Básica editarrrrr

basica_rrss <- proc_datos %>% dplyr::filter(curso_estudiante=="Básica") %>% 
  dplyr::select(pp_presente_rrss) #se filtran valores para esa categoría del curso
  
basica_rrss = round(prop.table(table(categorias=basica_rrss$pp_presente_rrss)),2) #se crean variables 'categoria' y 'Freq' del objeto

basica_rrss = as.data.frame(basica_rrss) #convertimos el objeto en data.frame

#basica_esfuerzo <- factor(basica_esfuerzo$categorias, levels = c(1, 2, 3, 4), labels = c("Muy en desacuerdo", "Desacuerdo", "De acuerdo", "Muy de acuerdo")) #por ahora lo saltaré

plot_basica_rrss<-ggplot(basica_rrss,aes(x=2,y=-Freq, fill=categorias))+
  geom_bar(stat = "identity", 
           color="white")+
    geom_text(aes(label = scales::percent(Freq)),
              position=position_stack(vjust=0.5),color="black",size=4.5)+
  coord_polar(theta = "y")+
  scale_fill_brewer(palette = "Blues")+
    theme_void()+
  theme(legend.title = element_blank(),
    plot.title = element_text(size=12, face="bold", hjust=0.5))+
  xlim(0.5,2.5) +
  labs(title="Estudiante de básica") #graficamos


# dona curso: Media

# categoría media
media_rrss <- proc_datos %>% filter(curso_estudiante=="Media") %>% 
  dplyr::select(pp_presente_rrss) 

media_rrss = round(prop.table(table(categorias=media_rrss$pp_presente_rrss)),2)  

media_rrss = as.data.frame(media_rrss)

plot_media_rrss<-ggplot(media_rrss,aes(x=2,y=-Freq, fill=categorias))+
  geom_bar(stat = "identity", 
           color="white")+
    geom_text(aes(label = scales::percent(Freq)),
              position=position_stack(vjust=0.5),color="black",size=4.5)+
  coord_polar(theta = "y")+
  scale_fill_brewer(palette = "Blues")+
    theme_void()+
  theme(legend.title = element_blank(),
    plot.title = element_text(size=12, face="bold", hjust=0.5))+
  xlim(0.5,2.5) +
  labs(title="Estudiante de media") 
```

```{r, echo=FALSE}
# Combinar los gráficos 
rrss_curso <- ggarrange(
   plot_basica_rrss,
plot_media_rrss, 
common.legend = TRUE,
  ncol = 2, 
legend = "none")


plot_rrss_final <- ggarrange(
  plot_presente_rrss_ES,
  rrss_curso,                                 
  common.legend = TRUE, 
  nrow = 2, 
  legend = "bottom",
  legend.grob = get_legend(plot_presente_rrss_ES, "bottom"))

# Agregar una etiqueta global centrada
plot_rrss <- annotate_figure(
 plot_rrss_final,
  top = text_grob(
    "Figura 2.20: Uso de internet para informarse en RR.SS sobre política",
    size = 12, 
    face = "italic", 
    color = "#8B7D7B",
    hjust = 0.5
  )
)

plot_rrss
```

*Cruce con otras características sociodemográficas del estudiante*

```{r, echo=FALSE}
#Calcular las frecuencias originales
frecuencias_originales <- proc_datos %>%
  pivot_longer(cols = c(genero_ES, educ_max, libros_hogar),
               names_to = "variable",
               values_to = "categoria") %>%
  group_by(variable, categoria) %>%
  summarise(Freq_Original = n(), .groups = 'drop')

# Combinar las frecuencias originales con la base transformada
proc_datos_largo <- proc_datos %>%
  pivot_longer(cols = c(genero_ES, educ_max, libros_hogar),
               names_to = "variable",
               values_to = "categoria")
frecuencias <- proc_datos_largo %>%
  group_by(variable, categoria, pp_presente_rrss) %>%
  summarise(Freq = n(), .groups = 'drop') %>%
  left_join(frecuencias_originales, by = c("variable", "categoria")) %>%
  mutate(Porcentaje = Freq / Freq_Original) %>%
  ungroup() %>% 
  na.omit()
# nombre facet_wrap
variable_names <- list("educ_max" = "Nivel educacional de los padres",
                       "genero_ES" = "Género",
                       "libros_hogar" = "Cantidad de libros en el hogar"
                       )
variable_labeller <- function(variable, value){return(variable_names[value])}

# Ajustar las etiquetas largas
frecuencias$categoria <- str_wrap(frecuencias$categoria, width = 10)

# Crear la gráfica
ggplot(frecuencias, aes(x = categoria, y = Porcentaje, fill = factor(pp_presente_rrss))) +
  geom_bar(stat = "identity", position = "fill", color = "white") +
  facet_wrap(~ variable, scales = "free_x", labeller = as_labeller(variable_labeller)) +
  geom_text(aes(label = scales::percent(Porcentaje, accuracy = 1)), 
            position = position_stack(vjust = 0.5), color = "black", size = 4.5) +
  labs(
    x = NULL, # Elimina el título del eje x
    y = NULL, # Elimina el título del eje y
    fill = "Grado de acuerdo",
    title = "Figura 2.21: Uso de internet para informarse en RR.SS sobre política"
  ) +
  theme_blank() +
  theme(
    axis.text.y = element_blank(),  # Ocultar etiquetas del eje y
    axis.ticks.y = element_blank(), # Ocultar marcas del eje y
    axis.title.x = element_blank(), # Ocultar título del eje x
    axis.title.y = element_blank(), # Ocultar título del eje y
    strip.text = element_text(size = 9, face = "bold"), # Ajustar tamaño y estilo del título de las facetas
    axis.text.x = element_text(size = 9), # Ajustar el tamaño de las etiquetas del eje x
    legend.position = "bottom",# Colocar la leyenda en la parte inferior
     plot.title = element_text(size = 12, face = "italic", color = "#8B7D7B")
  ) +
  scale_fill_brewer(palette = "Blues", 
                    labels = c("1" = "Nunca", "2" = "Una vez al año", "3" = "Una vez al mes", "4" = "Semanalmente", "5" = "Todos los días"),
                    name = NULL)
```

### Participación política futura

Esta sección refiere a preguntas respecto a las expectativas de participación política de los estudiantes cuando estos posean mayoría de edad. En particular, se presentarán preguntas relacionadas a su participación cívica en el futuro.

**Eficacia política**:

```{r, echo=FALSE}
#pp_futura_pol Cuando sea adulto(a) podré participar en la política ; acuerdo

pp_futura_pol = round(prop.table(table(categorias=proc_datos$pp_futura_pol)),2)
pp_futura_pol = as.data.frame(pp_futura_pol)
pp_futura_pol$categorias <- factor(pp_futura_pol$categorias, levels = c(1, 2, 3, 4), labels = c("Muy en desacuerdo", "Desacuerdo", "De acuerdo", "Muy de acuerdo"))
plot_pp_futura_pol_ES<-ggplot(pp_futura_pol,aes(x=2,y=-Freq, fill=categorias))+
  geom_bar(stat = "identity", 
           color="white")+
    geom_text(aes(label = scales::percent(Freq)),
              position=position_stack(vjust=0.5),color="black",size=4.5)+
  coord_polar(theta = "y")+
  scale_fill_brewer(palette = "Blues")+
    theme_void()+
  theme(legend.title = element_blank(),
    plot.title = element_text(size=12, face="bold", hjust=0.5))+
  xlim(0.5,2.5) +
  labs(title="Estudiantes")

```

```{r, echo=FALSE}
# dona genero: Mujer

basica_pp_futura_pol <- proc_datos %>% dplyr::filter(curso_estudiante=="Básica") %>% 
  dplyr::select(pp_futura_pol) #se filtran valores para esa categoría del curso
  
basica_pp_futura_pol = round(prop.table(table(categorias=basica_pp_futura_pol$pp_futura_pol)),2) #se crean variables 'categoria' y 'Freq' del objeto

basica_pp_futura_pol = as.data.frame(basica_pp_futura_pol) #convertimos el objeto en data.frame

#basica_esfuerzo <- factor(basica_esfuerzo$categorias, levels = c(1, 2, 3, 4), labels = c("Muy en desacuerdo", "Desacuerdo", "De acuerdo", "Muy de acuerdo")) #por ahora lo saltaré

plot_basica_pp_futura_pol<-ggplot(basica_pp_futura_pol,aes(x=2,y=-Freq, fill=categorias))+
  geom_bar(stat = "identity", 
           color="white")+
    geom_text(aes(label = scales::percent(Freq)),
              position=position_stack(vjust=0.5),color="black",size=4.5)+
  coord_polar(theta = "y")+
  scale_fill_brewer(palette = "Blues")+
    theme_void()+
  theme(legend.title = element_blank(),
    plot.title = element_text(size=12, face="bold", hjust=0.5))+
  xlim(0.5,2.5) +
  labs(title="Estudiante de básica") #graficamos


# dona curso: Media

# categoría media
media_pp_futura_pol <- proc_datos %>% filter(curso_estudiante=="Media") %>% 
  dplyr::select(pp_futura_pol) 

media_pp_futura_pol = round(prop.table(table(categorias=media_pp_futura_pol$pp_futura_pol)),2)  

media_pp_futura_pol = as.data.frame(media_pp_futura_pol)

plot_media_pp_futura_pol<-ggplot(media_pp_futura_pol,aes(x=2,y=-Freq, fill=categorias))+
  geom_bar(stat = "identity", 
           color="white")+
    geom_text(aes(label = scales::percent(Freq)),
              position=position_stack(vjust=0.5),color="black",size=4.5)+
  coord_polar(theta = "y")+
  scale_fill_brewer(palette = "Blues")+
    theme_void()+
  theme(legend.title = element_blank(),
    plot.title = element_text(size=12, face="bold", hjust=0.5))+
  xlim(0.5,2.5) +
  labs(title="Estudiante de media") 
```

```{r, echo=FALSE}
# Combinar los gráficos
plot_pp_futura_pol_curso <- ggarrange(
   plot_basica_pp_futura_pol,
plot_media_pp_futura_pol, 
common.legend = TRUE,
  ncol = 2, 
legend = "none")


plot_pp_futura_pol_final <- ggarrange(
  plot_pp_futura_pol_ES,
  plot_pp_futura_pol_curso,                                 
  common.legend = TRUE, 
  nrow = 2, 
  legend = "bottom",
  legend.grob = get_legend(plot_pp_futura_pol_ES, "bottom"))

# Agregar una etiqueta global centrada
pp_futura <- annotate_figure(
 plot_pp_futura_pol_final ,
  top = text_grob(
    "Figura 2.22: Cuando sea adulto(a) podré participar en la política",
    size = 12, 
    face = "italic", 
    color = "#8B7D7B",
    hjust = 0.5
  )
)

pp_futura
```

*Cruces con características sociodemográficas del estudiante*

```{r, echo=FALSE, warning=FALSE, message=FALSE}
frecuencias <- proc_datos_largo %>%
  group_by(variable, categoria, pp_futura_pol) %>%
  summarise(Freq = n(), .groups = 'drop') %>%
  left_join(frecuencias_originales, by = c("variable", "categoria")) %>%
  mutate(Porcentaje = Freq / Freq_Original) %>%
  ungroup() %>% 
  na.omit()
# nombre facet_wrap
variable_names <- list("educ_max" = "Nivel educacional de los padres",
                       "genero_ES" = "Género",
                       "libros_hogar" = "Cantidad de libros en el hogar")
variable_labeller <- function(variable, value){return(variable_names[value])}

# Ajustar las etiquetas largas
frecuencias$categoria <- str_wrap(frecuencias$categoria, width = 10)

# Crear la gráfica
ggplot(frecuencias, aes(x = categoria, y = Porcentaje, fill = factor(pp_futura_pol))) +
  geom_bar(stat = "identity", position = "fill", color = "white") +
  facet_wrap(~ variable, scales = "free_x", labeller = as_labeller(variable_labeller)) +
  geom_text(aes(label = scales::percent(Porcentaje, accuracy = 1)), 
            position = position_stack(vjust = 0.5), color = "black", size = 4.5) +
  labs(
    x = NULL, # Elimina el título del eje x
    y = NULL, # Elimina el título del eje y
    fill = "Grado de acuerdo",
    title = "Figura 2.23: Cuando sea adulto(a) podré participar en la política"
  ) +
  theme_blank() +
  theme(
    axis.text.y = element_blank(),  # Ocultar etiquetas del eje y
    axis.ticks.y = element_blank(), # Ocultar marcas del eje y
    axis.title.x = element_blank(), # Ocultar título del eje x
    axis.title.y = element_blank(), # Ocultar título del eje y
    strip.text = element_text(size = 9, face = "bold"), # Ajustar tamaño y estilo del título de las facetas
    axis.text.x = element_text(size = 9), # Ajustar el tamaño de las etiquetas del eje x
    legend.position = "bottom",# Colocar la leyenda en la parte inferior
     plot.title = element_text(size = 12, face = "italic", color = "#8B7D7B")
  ) +
  scale_fill_brewer(palette = "Blues", 
                    labels = c("1" = "Muy en desacuerdo", "2" = "En desacuerdo", 
                               "3" = "De acuerdo", "4" = "Muy de acuerdo"),
                    name = NULL)
```

Participación **cívica** o **formal**:

```{r, echo=FALSE}

pp_futura_voto = round(prop.table(table(categorias=proc_datos$pp_futura_voto)),2)
pp_futura_voto = as.data.frame(pp_futura_voto)
pp_futura_voto$categorias <- factor(pp_futura_voto$categorias, levels = c(1, 2, 3, 4), labels = c("Seguro no haré esto", "Tal vez haré esto", "Probablemente haré esto", "Seguro haré esto"))
plot_pp_futura_voto_ES<-ggplot(pp_futura_voto,aes(x=2,y=-Freq, fill=categorias))+
  geom_bar(stat = "identity", 
           color="white")+
    geom_text(aes(label = scales::percent(Freq)),
              position=position_stack(vjust=0.5),color="black",size=4.5)+
  coord_polar(theta = "y")+
  scale_fill_brewer(palette = "Blues")+
    theme_void()+
  theme(legend.title = element_blank(),
    plot.title = element_text(size=12, face="bold", hjust=0.5))+
  xlim(0.5,2.5) +
  labs(title="Estudiantes")


pp_futura_candidatos = round(prop.table(table(categorias=proc_datos$pp_futura_candidatos)),2)
pp_futura_candidatos = as.data.frame(pp_futura_candidatos)
pp_futura_candidatos$categorias <- factor(pp_futura_candidatos$categorias, levels = c(1, 2, 3, 4), labels = c("Seguro no haré esto", "Tal vez haré esto", "Probablemente haré esto", "Seguro haré esto"))
plot_pp_futura_candidatos_ES<-ggplot(pp_futura_candidatos,aes(x=2,y=-Freq, fill=categorias))+
  geom_bar(stat = "identity", 
           color="white")+
    geom_text(aes(label = scales::percent(Freq)),
              position=position_stack(vjust=0.5),color="black",size=4.5)+
  coord_polar(theta = "y")+
  scale_fill_brewer(palette = "Blues")+
    theme_void()+
  theme(legend.title = element_blank(),
    plot.title = element_text(size=12, face="bold", hjust=0.5))+
  xlim(0.5,2.5) +
  labs(title="Estudiantes")


p11_1 = round(prop.table(table(categorias=proc_datos$p11_1)),2)
p11_1 = as.data.frame(p11_1)
p11_1$categorias <- factor(p11_1$categorias, levels = c(1, 2, 3, 4), labels = c("Seguro no haré esto", "Tal vez haré esto", "Probablemente haré esto", "Seguro haré esto"))
plot_p11_1_ES<-ggplot(p11_1,aes(x=2,y=-Freq, fill=categorias))+
  geom_bar(stat = "identity", 
           color="white")+
    geom_text(aes(label = scales::percent(Freq)),
              position=position_stack(vjust=0.5),color="black",size=4.5)+
  coord_polar(theta = "y")+
  scale_fill_brewer(palette = "Blues")+
    theme_void()+
  theme(legend.title = element_blank(),
    plot.title = element_text(size=12, face="bold", hjust=0.5))+
  xlim(0.5,2.5) +
  labs(title="Estudiantes")
```

-   Votar en elecciones **presidenciales**

```{r, echo=FALSE}
# dona curso: Básica 

basica_voto <- proc_datos %>% dplyr::filter(curso_estudiante=="Básica") %>% 
  dplyr::select(pp_futura_voto) #se filtran valores para esa categoría del curso
  
basica_voto = round(prop.table(table(categorias=basica_voto$pp_futura_voto)),2) #se crean variables 'categoria' y 'Freq' del objeto

basica_voto = as.data.frame(basica_voto) #convertimos el objeto en data.frame

#basica_esfuerzo <- factor(basica_esfuerzo$categorias, levels = c(1, 2, 3, 4), labels = c("Muy en desacuerdo", "Desacuerdo", "De acuerdo", "Muy de acuerdo")) #por ahora lo saltaré

plot_basica_voto<-ggplot(basica_voto,aes(x=2,y=-Freq, fill=categorias))+
  geom_bar(stat = "identity", 
           color="white")+
    geom_text(aes(label = scales::percent(Freq)),
              position=position_stack(vjust=0.5),color="black",size=4.5)+
  coord_polar(theta = "y")+
  scale_fill_brewer(palette = "Blues")+
    theme_void()+
  theme(legend.title = element_blank(),
    plot.title = element_text(size=12, face="bold", hjust=0.5))+
  xlim(0.5,2.5) +
  labs(title="Estudiante de básica") #graficamos


# dona curso: Media

# categoría media
media_voto <- proc_datos %>% filter(curso_estudiante=="Media") %>% 
  dplyr::select(pp_futura_voto) 

media_voto = round(prop.table(table(categorias=media_voto$pp_futura_voto)),2)  

media_voto = as.data.frame(media_voto)

plot_media_voto<-ggplot(media_voto,aes(x=2,y=-Freq, fill=categorias))+
  geom_bar(stat = "identity", 
           color="white")+
    geom_text(aes(label = scales::percent(Freq)),
              position=position_stack(vjust=0.5),color="black",size=4.5)+
  coord_polar(theta = "y")+
  scale_fill_brewer(palette = "Blues")+
    theme_void()+
  theme(legend.title = element_blank(),
    plot.title = element_text(size=12, face="bold", hjust=0.5))+
  xlim(0.5,2.5) +
  labs(title="Estudiante de media") 
```

```{r, echo=FALSE}
# Combinar los gráficos
voto_curso <- ggarrange(
   plot_basica_voto,
plot_media_voto, 
common.legend = TRUE,
  ncol = 2, 
legend = "none")


plot_voto_final <- ggarrange(
  plot_pp_futura_voto_ES,
  voto_curso,                                 
  common.legend = TRUE, 
  nrow = 2, 
  legend = "bottom",
  legend.grob = get_legend(plot_pp_futura_voto_ES, "bottom"))

# Agregar una etiqueta global centrada
plot_voto <- annotate_figure(
 plot_voto_final,
  top = text_grob(
    "Figura 2.24: Cuando sea adulto(a) votaré en elecciones presidenciales",
    size = 12, 
    face = "italic", 
    color = "#8B7D7B",
    hjust = 0.5
  )
)

plot_voto
```

*Cruce con otras características sociodemográficas del estudiante*

```{r, echo=FALSE}
frecuencias <- proc_datos_largo %>%
  group_by(variable, categoria, pp_futura_voto) %>%
  summarise(Freq = n(), .groups = 'drop') %>%
  left_join(frecuencias_originales, by = c("variable", "categoria")) %>%
  mutate(Porcentaje = Freq / Freq_Original) %>%
  ungroup() %>% 
  na.omit()
# nombre facet_wrap
variable_names <- list("educ_max" = "Nivel educacional de los padres",
                       "genero_ES" = "Género",
                       "libros_hogar" = "Cantidad de libros en el hogar")
variable_labeller <- function(variable, value){return(variable_names[value])}

# Ajustar las etiquetas largas
frecuencias$categoria <- str_wrap(frecuencias$categoria, width = 10)

# Crear la gráfica
ggplot(frecuencias, aes(x = categoria, y = Porcentaje, fill = factor(pp_futura_voto))) +
  geom_bar(stat = "identity", position = "fill", color = "white") +
  facet_wrap(~ variable, scales = "free_x", labeller = as_labeller(variable_labeller)) +
  geom_text(aes(label = scales::percent(Porcentaje, accuracy = 1)), 
            position = position_stack(vjust = 0.5), color = "black", size = 4.5) +
  labs(
    x = NULL, # Elimina el título del eje x
    y = NULL, # Elimina el título del eje y
    fill = "Grado de acuerdo",
    title = "Figura 2.25: Cuando sea adulto(a) votaré en elecciones presidenciales"
  ) +
  theme_blank() +
  theme(
    axis.text.y = element_blank(),  # Ocultar etiquetas del eje y
    axis.ticks.y = element_blank(), # Ocultar marcas del eje y
    axis.title.x = element_blank(), # Ocultar título del eje x
    axis.title.y = element_blank(), # Ocultar título del eje y
    strip.text = element_text(size = 9, face = "bold"), # Ajustar tamaño y estilo del título de las facetas
    axis.text.x = element_text(size = 9), # Ajustar el tamaño de las etiquetas del eje x
    legend.position = "bottom",# Colocar la leyenda en la parte inferior
     plot.title = element_text(size = 12, face = "italic", color = "#8B7D7B")
  ) +
  scale_fill_brewer(palette = "Blues", 
                    labels = c("1" = "Seguro no haré esto", "2" = "Tal vez haré esto", 
                               "3" = "Probablemente haré esto", "4" = "Seguro haré esto"),
                    name = NULL)
```

-   Votar en elecciones **municipales**

```{r, echo=FALSE}
# dona curso: Básica 

basica_p11_1<- proc_datos %>% dplyr::filter(curso_estudiante=="Básica") %>% 
  dplyr::select(p11_1) #se filtran valores para esa categoría del curso
  
basica_p11_1 = round(prop.table(table(categorias=basica_p11_1$p11_1)),2) #se crean variables 'categoria' y 'Freq' del objeto

basica_p11_1 = as.data.frame(basica_p11_1) #convertimos el objeto en data.frame

#basica_esfuerzo <- factor(basica_esfuerzo$categorias, levels = c(1, 2, 3, 4), labels = c("Muy en desacuerdo", "Desacuerdo", "De acuerdo", "Muy de acuerdo")) #por ahora lo saltaré

plot_basica_p11_1<-ggplot(basica_p11_1,aes(x=2,y=-Freq, fill=categorias))+
  geom_bar(stat = "identity", 
           color="white")+
    geom_text(aes(label = scales::percent(Freq)),
              position=position_stack(vjust=0.5),color="black",size=4.5)+
  coord_polar(theta = "y")+
  scale_fill_brewer(palette = "Blues")+
    theme_void()+
  theme(legend.title = element_blank(),
    plot.title = element_text(size=12, face="bold", hjust=0.5))+
  xlim(0.5,2.5) +
  labs(title="Estudiante de básica") #graficamos


# dona curso: Media

# categoría media
media_p11_1 <- proc_datos %>% filter(curso_estudiante=="Media") %>% 
  dplyr::select(p11_1) 

media_p11_1 = round(prop.table(table(categorias=media_p11_1$p11_1)),2)  

media_p11_1 = as.data.frame(media_p11_1)

plot_media_p11_1<-ggplot(media_p11_1,aes(x=2,y=-Freq, fill=categorias))+
  geom_bar(stat = "identity", 
           color="white")+
    geom_text(aes(label = scales::percent(Freq)),
              position=position_stack(vjust=0.5),color="black",size=4.5)+
  coord_polar(theta = "y")+
  scale_fill_brewer(palette = "Blues")+
    theme_void()+
  theme(legend.title = element_blank(),
    plot.title = element_text(size=12, face="bold", hjust=0.5))+
  xlim(0.5,2.5) +
  labs(title="Estudiante de media") 
```

```{r, echo=FALSE}
# Combinar los gráficos 
p11_1_curso <- ggarrange(
   plot_basica_p11_1,
plot_media_p11_1, 
common.legend = TRUE,
  ncol = 2, 
legend = "none")


plot_p11_1_final <- ggarrange(
  plot_p11_1_ES,
  p11_1_curso,                                 
  common.legend = TRUE, 
  nrow = 2, 
  legend = "bottom",
  legend.grob = get_legend(plot_p11_1_ES, "bottom"))

# Agregar una etiqueta global centrada
plot_p11_1 <- annotate_figure(
 plot_p11_1_final,
  top = text_grob(
    "Figura 2.26: Cuando sea adulto(a) votaré en elecciones municipales",
    size = 12, 
    face = "italic", 
    color = "#8B7D7B",
    hjust = 0.5
  )
)

plot_p11_1
```

*Cruce con otras características sociodemográficas del estudiante*

```{r, echo=FALSE}
frecuencias <- proc_datos_largo %>%
  group_by(variable, categoria, p11_1) %>%
  summarise(Freq = n(), .groups = 'drop') %>%
  left_join(frecuencias_originales, by = c("variable", "categoria")) %>%
  mutate(Porcentaje = Freq / Freq_Original) %>%
  ungroup() %>% 
  na.omit()
# nombre facet_wrap
variable_names <- list("educ_max" = "Nivel educacional de los padres",
                       "genero_ES" = "Género",
                       "libros_hogar" = "Cantidad de libros en el hogar")
variable_labeller <- function(variable, value){return(variable_names[value])}

# Ajustar las etiquetas largas
frecuencias$categoria <- str_wrap(frecuencias$categoria, width = 10)

# Crear la gráfica
ggplot(frecuencias, aes(x = categoria, y = Porcentaje, fill = factor(p11_1))) +
  geom_bar(stat = "identity", position = "fill", color = "white") +
  facet_wrap(~ variable, scales = "free_x", labeller = as_labeller(variable_labeller)) +
  geom_text(aes(label = scales::percent(Porcentaje, accuracy = 1)), 
            position = position_stack(vjust = 0.5), color = "black", size = 4.5) +
  labs(
    x = NULL, # Elimina el título del eje x
    y = NULL, # Elimina el título del eje y
    fill = "Grado de acuerdo",
    title = "Figura 2.27: Cuando sea adulto(a) votaré en elecciones municipales"
  ) +
  theme_blank() +
  theme(
    axis.text.y = element_blank(),  # Ocultar etiquetas del eje y
    axis.ticks.y = element_blank(), # Ocultar marcas del eje y
    axis.title.x = element_blank(), # Ocultar título del eje x
    axis.title.y = element_blank(), # Ocultar título del eje y
    strip.text = element_text(size = 9, face = "bold"), # Ajustar tamaño y estilo del título de las facetas
    axis.text.x = element_text(size = 9), # Ajustar el tamaño de las etiquetas del eje x
    legend.position = "bottom",# Colocar la leyenda en la parte inferior
     plot.title = element_text(size = 12, face = "italic", color = "#8B7D7B")
  ) +
  scale_fill_brewer(palette = "Blues", 
                    labels = c("1" = "Seguro no haré esto", "2" = "Tal vez haré esto", 
                               "3" = "Probablemente haré esto", "4" = "Seguro haré esto"),
                    name = NULL)
```

-   Informarme de los **candidatos**

```{r,echo=FALSE}
# dona curso: Básica 

basica_candidatos <- proc_datos %>% dplyr::filter(curso_estudiante=="Básica") %>% 
  dplyr::select(pp_futura_candidatos) #se filtran valores para esa categoría del curso
  
basica_candidatos = round(prop.table(table(categorias=basica_candidatos$pp_futura_candidatos)),2) #se crean variables 'categoria' y 'Freq' del objeto

basica_candidatos = as.data.frame(basica_candidatos) #convertimos el objeto en data.frame

#basica_esfuerzo <- factor(basica_esfuerzo$categorias, levels = c(1, 2, 3, 4), labels = c("Muy en desacuerdo", "Desacuerdo", "De acuerdo", "Muy de acuerdo")) #por ahora lo saltaré

plot_basica_candidatos<-ggplot(basica_candidatos,aes(x=2,y=-Freq, fill=categorias))+
  geom_bar(stat = "identity", 
           color="white")+
    geom_text(aes(label = scales::percent(Freq)),
              position=position_stack(vjust=0.5),color="black",size=4.5)+
  coord_polar(theta = "y")+
  scale_fill_brewer(palette = "Blues")+
    theme_void()+
  theme(legend.title = element_blank(),
    plot.title = element_text(size=12, face="bold", hjust=0.5))+
  xlim(0.5,2.5) +
  labs(title="Estudiante de básica") #graficamos


# dona curso: Media

# categoría media
media_candidatos <- proc_datos %>% filter(curso_estudiante=="Media") %>% 
  dplyr::select(pp_futura_candidatos) 

media_candidatos = round(prop.table(table(categorias=media_candidatos$pp_futura_candidatos)),2)  

media_candidatos = as.data.frame(media_candidatos)

plot_media_candidatos<-ggplot(media_candidatos,aes(x=2,y=-Freq, fill=categorias))+
  geom_bar(stat = "identity", 
           color="white")+
    geom_text(aes(label = scales::percent(Freq)),
              position=position_stack(vjust=0.5),color="black",size=4.5)+
  coord_polar(theta = "y")+
  scale_fill_brewer(palette = "Blues")+
    theme_void()+
  theme(legend.title = element_blank(),
    plot.title = element_text(size=12, face="bold", hjust=0.5))+
  xlim(0.5,2.5) +
  labs(title="Estudiante de media") 
```

```{r, echo=FALSE}
# Combinar los gráficos 
candidatos_curso <- ggarrange(
   plot_basica_candidatos,
plot_media_candidatos, 
common.legend = TRUE,
  ncol = 2, 
legend = "none")


plot_candidatos_final <- ggarrange(
  plot_pp_futura_candidatos_ES,
  candidatos_curso,                                 
  common.legend = TRUE, 
  nrow = 2, 
  legend = "bottom",
  legend.grob = get_legend(plot_pp_futura_candidatos_ES, "bottom"))

# Agregar una etiqueta global centrada
plot_candidatos <- annotate_figure(
 plot_candidatos_final,
  top = text_grob(
    "Figura 2.28:  Cuando sea adulto(a) me informaré de los candidatos",
    size = 12, 
    face = "italic", 
    color = "#8B7D7B",
    hjust = 0.5
  )
)

plot_candidatos
```

*Cruce con otras características sociodemográficas del estudiante*

```{r, echo=FALSE}
frecuencias <- proc_datos_largo %>%
  group_by(variable, categoria, pp_futura_candidatos) %>%
  summarise(Freq = n(), .groups = 'drop') %>%
  left_join(frecuencias_originales, by = c("variable", "categoria")) %>%
  mutate(Porcentaje = Freq / Freq_Original) %>%
  ungroup() %>% 
  na.omit()
# nombre facet_wrap
variable_names <- list("educ_max" = "Nivel educacional de los padres",
                       "genero_ES" = "Género",
                       "libros_hogar" = "Cantidad de libros en el hogar")
variable_labeller <- function(variable, value){return(variable_names[value])}

# Ajustar las etiquetas largas
frecuencias$categoria <- str_wrap(frecuencias$categoria, width = 10)

# Crear la gráfica
ggplot(frecuencias, aes(x = categoria, y = Porcentaje, fill = factor(pp_futura_candidatos))) +
  geom_bar(stat = "identity", position = "fill", color = "white") +
  facet_wrap(~ variable, scales = "free_x", labeller = as_labeller(variable_labeller)) +
  geom_text(aes(label = scales::percent(Porcentaje, accuracy = 1)), 
            position = position_stack(vjust = 0.5), color = "black", size = 4.5) +
  labs(
    x = NULL, # Elimina el título del eje x
    y = NULL, # Elimina el título del eje y
    fill = "Grado de acuerdo",
    title = "Figura 2.29: Cuando sea adulto(a) me informaré de los candidatos"
  ) +
  theme_blank() +
  theme(
    axis.text.y = element_blank(),  # Ocultar etiquetas del eje y
    axis.ticks.y = element_blank(), # Ocultar marcas del eje y
    axis.title.x = element_blank(), # Ocultar título del eje x
    axis.title.y = element_blank(), # Ocultar título del eje y
    strip.text = element_text(size = 9, face = "bold"), # Ajustar tamaño y estilo del título de las facetas
    axis.text.x = element_text(size = 9), # Ajustar el tamaño de las etiquetas del eje x
    legend.position = "bottom",# Colocar la leyenda en la parte inferior
     plot.title = element_text(size = 12, face = "italic", color = "#8B7D7B")
  ) +
  scale_fill_brewer(palette = "Blues", 
                    labels = c("1" = "Seguro no haré esto", "2" = "Tal vez haré esto", 
                               "3" = "Probablemente haré esto", "4" = "Seguro haré esto"),
                    name = NULL)
```

## Buena ciudadanía

Esta sección se compone de una serie de afirmaciones que aluden al comportamiento que preferentemente debería tener un buen ciudadano en la sociedad chilena. En ese sentido, se entiende como un apartado que busca evaluar la formación ciudadana de las y los estudiantes en función del rol que estos entienden que debería cumplir idealmente el ciudadano. Además, se distinguen dos tipos: *aspectos de participación civil* y *aspectos de participación cívica*.

Asepctos de **participación civil**

```{r, echo=FALSE}
ciudadania_op = round(prop.table(table(categorias=proc_datos$ciudadania_op)),2)
ciudadania_op = as.data.frame(ciudadania_op)
ciudadania_op$categorias <- factor(ciudadania_op$categorias, levels = c(1, 2, 3, 4), labels = c("Nada importante", "Algo importante", "Importante", "Muy importante"))
plot_ciudadania_op_ES<-ggplot(ciudadania_op,aes(x=2,y=-Freq, fill=categorias))+
  geom_bar(stat = "identity", 
           color="white")+
    geom_text(aes(label = scales::percent(Freq)),
              position=position_stack(vjust=0.5),color="black",size=4)+
  coord_polar(theta = "y")+
  scale_fill_brewer(palette = "Blues")+
    theme_void()+
  theme(legend.title = element_blank(),
    plot.title = element_text(size=9, face="bold", hjust=0.5))+
  xlim(0.5,2.5) +
  labs(title="Estudiantes")

p10_3 = round(prop.table(table(categorias=proc_datos$p10_3)),2)
p10_3 = as.data.frame(p10_3)
p10_3$categorias <- factor(p10_3$categorias, levels = c(1, 2, 3, 4), labels = c("Nada importante", "Algo importante", "Importante", "Muy importante"))
plot_p10_3_ES<-ggplot(p10_3,aes(x=2,y=-Freq, fill=categorias))+
  geom_bar(stat = "identity", 
           color="white")+
    geom_text(aes(label = scales::percent(Freq)),
              position=position_stack(vjust=0.5),color="black",size=4)+
  coord_polar(theta = "y")+
  scale_fill_brewer(palette = "Blues")+
    theme_void()+
  theme(legend.title = element_blank(),
    plot.title = element_text(size=9, face="bold", hjust=0.5))+
  xlim(0.5,2.5) +
  labs(title="Estudiantes")


p10_4 = round(prop.table(table(categorias=proc_datos$p10_4)),2)
p10_4 = as.data.frame(p10_4)
p10_4$categorias <- factor(p10_4$categorias, levels = c(1, 2, 3, 4), labels = c("Nada importante", "Algo importante", "Importante", "Muy importante"))
plot_p10_4_ES<-ggplot(p10_4,aes(x=2,y=-Freq, fill=categorias))+
  geom_bar(stat = "identity", 
           color="white")+
    geom_text(aes(label = scales::percent(Freq)),
              position=position_stack(vjust=0.5),color="black",size=4)+
  coord_polar(theta = "y")+
  scale_fill_brewer(palette = "Blues")+
    theme_void()+
  theme(legend.title = element_blank(),
    plot.title = element_text(size=9, face="bold", hjust=0.5))+
  xlim(0.5,2.5) +
  labs(title="Estudiantes")



p10_7 = round(prop.table(table(categorias=proc_datos$p10_7)),2)
p10_7 = as.data.frame(p10_7)
p10_7$categorias <- factor(p10_7$categorias, levels = c(1, 2, 3, 4), labels = c("Nada importante", "Algo importante", "Importante", "Muy importante"))
plot_p10_7_ES<-ggplot(p10_7,aes(x=2,y=-Freq, fill=categorias))+
  geom_bar(stat = "identity", 
           color="white")+
    geom_text(aes(label = scales::percent(Freq)),
              position=position_stack(vjust=0.5),color="black",size=4)+
  coord_polar(theta = "y")+
  scale_fill_brewer(palette = "Blues")+
    theme_void()+
  theme(legend.title = element_blank(),
    plot.title = element_text(size=9, face="bold", hjust=0.5))+
  xlim(0.5,2.5) +
  labs(title="Estudiantes")



p10_8 = round(prop.table(table(categorias=proc_datos$p10_8)),2)
p10_8 = as.data.frame(p10_8)
p10_8$categorias <- factor(p10_8$categorias, levels = c(1, 2, 3, 4), labels = c("Nada importante", "Algo importante", "Importante", "Muy importante"))
plot_p10_8_ES<-ggplot(p10_8,aes(x=2,y=-Freq, fill=categorias))+
  geom_bar(stat = "identity", 
           color="white")+
    geom_text(aes(label = scales::percent(Freq)),
              position=position_stack(vjust=0.5),color="black",size=4)+
  coord_polar(theta = "y")+
  scale_fill_brewer(palette = "Blues")+
    theme_void()+
  theme(legend.title = element_blank(),
    plot.title = element_text(size=9, face="bold", hjust=0.5))+
  xlim(0.5,2.5) +
  labs(title="Estudiantes")
```

-   Respetar el derecho a **opinión**

```{r, echo=FALSE}
# dona curso: Básica 

basica_op <- proc_datos %>% dplyr::filter(curso_estudiante=="Básica") %>% 
  dplyr::select(ciudadania_op) #se filtran valores para esa categoría del curso
  
basica_op = round(prop.table(table(categorias=basica_op$ciudadania_op)),2) #se crean variables 'categoria' y 'Freq' del objeto

basica_op = as.data.frame(basica_op) #convertimos el objeto en data.frame

#basica_esfuerzo <- factor(basica_esfuerzo$categorias, levels = c(1, 2, 3, 4), labels = c("Muy en desacuerdo", "Desacuerdo", "De acuerdo", "Muy de acuerdo")) #por ahora lo saltaré

plot_basica_op<-ggplot(basica_op,aes(x=2,y=-Freq, fill=categorias))+
  geom_bar(stat = "identity", 
           color="white")+
    geom_text(aes(label = scales::percent(Freq)),
              position=position_stack(vjust=0.5),color="black",size=4.5)+
  coord_polar(theta = "y")+
  scale_fill_brewer(palette = "Blues")+
    theme_void()+
  theme(legend.title = element_blank(),
    plot.title = element_text(size=12, face="bold", hjust=0.5))+
  xlim(0.5,2.5) +
  labs(title="Estudiante de básica") #graficamos


# dona curso: Media

# categoría media
media_op <- proc_datos %>% filter(curso_estudiante=="Media") %>% 
  dplyr::select(ciudadania_op) 

media_op = round(prop.table(table(categorias=media_op$ciudadania_op)),2)  

media_op = as.data.frame(media_op)

plot_media_op<-ggplot(media_op,aes(x=2,y=-Freq, fill=categorias))+
  geom_bar(stat = "identity", 
           color="white")+
    geom_text(aes(label = scales::percent(Freq)),
              position=position_stack(vjust=0.5),color="black",size=4.5)+
  coord_polar(theta = "y")+
  scale_fill_brewer(palette = "Blues")+
    theme_void()+
  theme(legend.title = element_blank(),
    plot.title = element_text(size=12, face="bold", hjust=0.5))+
  xlim(0.5,2.5) +
  labs(title="Estudiante de media") 
```

```{r, echo=FALSE}
# Combinar los gráficos 
op_curso <- ggarrange(
   plot_basica_op,
plot_media_op, 
common.legend = TRUE,
  ncol = 2, 
legend = "none")


plot_op_final <- ggarrange(
  plot_ciudadania_op_ES,
  op_curso,                                 
  common.legend = TRUE, 
  nrow = 2, 
  legend = "bottom",
  legend.grob = get_legend(plot_ciudadania_op_ES, "bottom"))

# Agregar una etiqueta global centrada
plot_op <- annotate_figure(
 plot_op_final,
  top = text_grob(
    "Figura 2.30: Importancia de respetar el derecho de otros a tener su propia opinión",
    size = 12, 
    face = "italic", 
    color = "#8B7D7B",
    hjust = 0.5
  )
)

plot_op
```

*Cruce con otras características sociodemográficas del estudiante*

```{r, echo=FALSE}
frecuencias <- proc_datos_largo %>%
  group_by(variable, categoria, ciudadania_op) %>%
  summarise(Freq = n(), .groups = 'drop') %>%
  left_join(frecuencias_originales, by = c("variable", "categoria")) %>%
  mutate(Porcentaje = Freq / Freq_Original) %>%
  ungroup() %>% 
  na.omit()
# nombre facet_wrap
variable_names <- list("educ_max" = "Nivel educacional de los padres",
                       "genero_ES" = "Género",
                       "libros_hogar" = "Cantidad de libros en el hogar")
variable_labeller <- function(variable, value){return(variable_names[value])}

# Ajustar las etiquetas largas
frecuencias$categoria <- str_wrap(frecuencias$categoria, width = 10)

# Crear la gráfica
ggplot(frecuencias, aes(x = categoria, y = Porcentaje, fill = factor(ciudadania_op))) +
  geom_bar(stat = "identity", position = "fill", color = "white") +
  facet_wrap(~ variable, scales = "free_x", labeller = as_labeller(variable_labeller)) +
  geom_text(aes(label = scales::percent(Porcentaje, accuracy = 1)), 
            position = position_stack(vjust = 0.5), color = "black", size = 4.5) +
  labs(
    x = NULL, # Elimina el título del eje x
    y = NULL, # Elimina el título del eje y
    fill = "Grado de acuerdo",
    title = "Figura 2.31: Importancia de respetar el derecho de otros a tener su propia opinión "
  ) +
  theme_blank() +
  theme(
    axis.text.y = element_blank(),  # Ocultar etiquetas del eje y
    axis.ticks.y = element_blank(), # Ocultar marcas del eje y
    axis.title.x = element_blank(), # Ocultar título del eje x
    axis.title.y = element_blank(), # Ocultar título del eje y
    strip.text = element_text(size = 9, face = "bold"), # Ajustar tamaño y estilo del título de las facetas
    axis.text.x = element_text(size = 9), # Ajustar el tamaño de las etiquetas del eje x
    legend.position = "bottom",# Colocar la leyenda en la parte inferior
     plot.title = element_text(size = 12, face = "italic", color = "#8B7D7B")
  ) +
  scale_fill_brewer(palette = "Blues", 
                    labels = c("1" = "Nada importante", "2" = "Algo importante", 
                               "3" = "Importante", "4" = "Muy importante"),
                    name = NULL)
```

-   Apoyar personas en **peor situación** que uno

```{r, echo=FALSE}
# dona curso: Básica 

basica_p10_7<- proc_datos %>% dplyr::filter(curso_estudiante=="Básica") %>% 
  dplyr::select(p10_7) #se filtran valores para esa categoría del curso
  
basica_p10_7 = round(prop.table(table(categorias=basica_p10_7$p10_7)),2) #se crean variables 'categoria' y 'Freq' del objeto

basica_p10_7 = as.data.frame(basica_p10_7) #convertimos el objeto en data.frame

#basica_esfuerzo <- factor(basica_esfuerzo$categorias, levels = c(1, 2, 3, 4), labels = c("Muy en desacuerdo", "Desacuerdo", "De acuerdo", "Muy de acuerdo")) #por ahora lo saltaré

plot_basica_p10_7<-ggplot(basica_p10_7,aes(x=2,y=-Freq, fill=categorias))+
  geom_bar(stat = "identity", 
           color="white")+
    geom_text(aes(label = scales::percent(Freq)),
              position=position_stack(vjust=0.5),color="black",size=4.5)+
  coord_polar(theta = "y")+
  scale_fill_brewer(palette = "Blues")+
    theme_void()+
  theme(legend.title = element_blank(),
    plot.title = element_text(size=12, face="bold", hjust=0.5))+
  xlim(0.5,2.5) +
  labs(title="Estudiante de básica") #graficamos


# dona curso: Media

# categoría media
media_p10_7 <- proc_datos %>% filter(curso_estudiante=="Media") %>% 
  dplyr::select(p10_7) 

media_p10_7 = round(prop.table(table(categorias=media_p10_7$p10_7)),2)  

media_p10_7 = as.data.frame(media_p10_7)

plot_media_p10_7<-ggplot(media_p10_7,aes(x=2,y=-Freq, fill=categorias))+
  geom_bar(stat = "identity", 
           color="white")+
    geom_text(aes(label = scales::percent(Freq)),
              position=position_stack(vjust=0.5),color="black",size=4.5)+
  coord_polar(theta = "y")+
  scale_fill_brewer(palette = "Blues")+
    theme_void()+
  theme(legend.title = element_blank(),
    plot.title = element_text(size=12, face="bold", hjust=0.5))+
  xlim(0.5,2.5) +
  labs(title="Estudiante de media") 
```

```{r, echo=FALSE}
# Combinar los gráficos 
p10_7_curso <- ggarrange(
   plot_basica_p10_7,
plot_media_p10_7, 
common.legend = TRUE,
  ncol = 2, 
legend = "none")


plot_p10_7_final <- ggarrange(
  plot_p10_7_ES,
  p10_7_curso,                                 
  common.legend = TRUE, 
  nrow = 2, 
  legend = "bottom",
  legend.grob = get_legend(plot_p10_7_ES, "bottom"))

# Agregar una etiqueta global centrada
plot_p10_7 <- annotate_figure(
 plot_p10_7_final,
  top = text_grob(
    "Figura 2.32: Importancia de apoyar a personas en peor situación que uno",
    size = 12, 
    face = "italic", 
    color = "#8B7D7B",
    hjust = 0.5
  )
)

plot_p10_7
```

*Cruce con otras características sociodemográficas del estudiante*

```{r, echo=FALSE}
frecuencias <- proc_datos_largo %>%
  group_by(variable, categoria, p10_7) %>%
  summarise(Freq = n(), .groups = 'drop') %>%
  left_join(frecuencias_originales, by = c("variable", "categoria")) %>%
  mutate(Porcentaje = Freq / Freq_Original) %>%
  ungroup() %>% 
  na.omit()
# nombre facet_wrap
variable_names <- list("educ_max" = "Nivel educacional de los padres",
                       "genero_ES" = "Género",
                       "libros_hogar" = "Cantidad de libros en el hogar")
variable_labeller <- function(variable, value){return(variable_names[value])}

# Ajustar las etiquetas largas
frecuencias$categoria <- str_wrap(frecuencias$categoria, width = 10)

# Crear la gráfica
ggplot(frecuencias, aes(x = categoria, y = Porcentaje, fill = factor(p10_7))) +
  geom_bar(stat = "identity", position = "fill", color = "white") +
  facet_wrap(~ variable, scales = "free_x", labeller = as_labeller(variable_labeller)) +
  geom_text(aes(label = scales::percent(Porcentaje, accuracy = 1)), 
            position = position_stack(vjust = 0.5), color = "black", size = 4.5) +
  labs(
    x = NULL, # Elimina el título del eje x
    y = NULL, # Elimina el título del eje y
    fill = "Grado de acuerdo",
    title = "Figura 2.33: Importancia de apoyar a personas en peor situación que uno"
  ) +
  theme_blank() +
  theme(
    axis.text.y = element_blank(),  # Ocultar etiquetas del eje y
    axis.ticks.y = element_blank(), # Ocultar marcas del eje y
    axis.title.x = element_blank(), # Ocultar título del eje x
    axis.title.y = element_blank(), # Ocultar título del eje y
    strip.text = element_text(size = 9, face = "bold"), # Ajustar tamaño y estilo del título de las facetas
    axis.text.x = element_text(size = 9), # Ajustar el tamaño de las etiquetas del eje x
    legend.position = "bottom",# Colocar la leyenda en la parte inferior
     plot.title = element_text(size = 12, face = "italic", color = "#8B7D7B")
  ) +
  scale_fill_brewer(palette = "Blues", 
                    labels = c("1" = "Nada importante", "2" = "Algo importante", 
                               "3" = "Importante", "4" = "Muy importante"),
                    name = NULL)
```

-   Aprender **historia** del país

```{r, echo=FALSE}
# dona curso: Básica

basica_p10_3 <- proc_datos %>% dplyr::filter(curso_estudiante=="Básica") %>% 
  dplyr::select(p10_3) #se filtran valores para esa categoría del curso
  
basica_p10_3 = round(prop.table(table(categorias=basica_p10_3$p10_3)),2) #se crean variables 'categoria' y 'Freq' del objeto

basica_p10_3 = as.data.frame(basica_p10_3) #convertimos el objeto en data.frame

#basica_esfuerzo <- factor(basica_esfuerzo$categorias, levels = c(1, 2, 3, 4), labels = c("Muy en desacuerdo", "Desacuerdo", "De acuerdo", "Muy de acuerdo")) #por ahora lo saltaré

plot_basica_p10_3<-ggplot(basica_p10_3,aes(x=2,y=-Freq, fill=categorias))+
  geom_bar(stat = "identity", 
           color="white")+
    geom_text(aes(label = scales::percent(Freq)),
              position=position_stack(vjust=0.5),color="black",size=4.5)+
  coord_polar(theta = "y")+
  scale_fill_brewer(palette = "Blues")+
    theme_void()+
  theme(legend.title = element_blank(),
    plot.title = element_text(size=12, face="bold", hjust=0.5))+
  xlim(0.5,2.5) +
  labs(title="Estudiante de básica") #graficamos


# dona curso: Media

# categoría media
media_p10_3 <- proc_datos %>% filter(curso_estudiante=="Media") %>% 
  dplyr::select(p10_3) 

media_p10_3 = round(prop.table(table(categorias=media_p10_3$p10_3)),2)  

media_p10_3 = as.data.frame(media_p10_3)

plot_media_p10_3<-ggplot(media_p10_3,aes(x=2,y=-Freq, fill=categorias))+
  geom_bar(stat = "identity", 
           color="white")+
    geom_text(aes(label = scales::percent(Freq)),
              position=position_stack(vjust=0.5),color="black",size=4.5)+
  coord_polar(theta = "y")+
  scale_fill_brewer(palette = "Blues")+
    theme_void()+
  theme(legend.title = element_blank(),
    plot.title = element_text(size=12, face="bold", hjust=0.5))+
  xlim(0.5,2.5) +
  labs(title="Estudiante de media") 
```

```{r, echo=FALSE}
# Combinar los gráficos 
p10_3_curso <- ggarrange(
   plot_basica_p10_3,
plot_media_p10_3, 
common.legend = TRUE,
  ncol = 2, 
legend = "none")


plot_p10_3_final <- ggarrange(
  plot_p10_3_ES,
  p10_3_curso,                                 
  common.legend = TRUE, 
  nrow = 2, 
  legend = "bottom",
  legend.grob = get_legend(plot_p10_3_ES, "bottom"))

# Agregar una etiqueta global centrada
plot_p10_3 <- annotate_figure(
 plot_p10_3_final,
  top = text_grob(
    "Figura 2.34: Importancia de aprender de la historia del país",
    size = 12, 
    face = "italic", 
    color = "#8B7D7B",
    hjust = 0.5
  )
)

plot_p10_3
```

*Cruce con otras características sociodemográficas del estudiante*

```{r, echo=FALSE}
frecuencias <- proc_datos_largo %>%
  group_by(variable, categoria, p10_3) %>%
  summarise(Freq = n(), .groups = 'drop') %>%
  left_join(frecuencias_originales, by = c("variable", "categoria")) %>%
  mutate(Porcentaje = Freq / Freq_Original) %>%
  ungroup() %>% 
  na.omit()
# nombre facet_wrap
variable_names <- list("educ_max" = "Nivel educacional de los padres",
                       "genero_ES" = "Género",
                       "libros_hogar" = "Cantidad de libros en el hogar")
variable_labeller <- function(variable, value){return(variable_names[value])}

# Ajustar las etiquetas largas
frecuencias$categoria <- str_wrap(frecuencias$categoria, width = 10)

# Crear la gráfica
ggplot(frecuencias, aes(x = categoria, y = Porcentaje, fill = factor(p10_3))) +
  geom_bar(stat = "identity", position = "fill", color = "white") +
  facet_wrap(~ variable, scales = "free_x", labeller = as_labeller(variable_labeller)) +
  geom_text(aes(label = scales::percent(Porcentaje, accuracy = 1)), 
            position = position_stack(vjust = 0.5), color = "black", size = 4.5) +
  labs(
    x = NULL, # Elimina el título del eje x
    y = NULL, # Elimina el título del eje y
    fill = "Grado de acuerdo",
    title = "Figura 2.35: Importancia de aprender de la historia del país"
  ) +
  theme_blank() +
  theme(
    axis.text.y = element_blank(),  # Ocultar etiquetas del eje y
    axis.ticks.y = element_blank(), # Ocultar marcas del eje y
    axis.title.x = element_blank(), # Ocultar título del eje x
    axis.title.y = element_blank(), # Ocultar título del eje y
    strip.text = element_text(size = 9, face = "bold"), # Ajustar tamaño y estilo del título de las facetas
    axis.text.x = element_text(size = 9), # Ajustar el tamaño de las etiquetas del eje x
    legend.position = "bottom",# Colocar la leyenda en la parte inferior
     plot.title = element_text(size = 12, face = "italic", color = "#8B7D7B")
  ) +
  scale_fill_brewer(palette = "Blues", 
                    labels = c("1" = "Nada importante", "2" = "Algo importante", 
                               "3" = "Importante", "4" = "Muy importante"),
                    name = NULL)
```

-   Participar en **protestas pacíficas**

```{r, echo=FALSE}
# dona curso: Básica 

basica_p10_4 <- proc_datos %>% dplyr::filter(curso_estudiante=="Básica") %>% 
  dplyr::select(p10_4) #se filtran valores para esa categoría del curso
  
basica_p10_4 = round(prop.table(table(categorias=basica_p10_4$p10_4)),2) #se crean variables 'categoria' y 'Freq' del objeto

basica_p10_4 = as.data.frame(basica_p10_4) #convertimos el objeto en data.frame

#basica_esfuerzo <- factor(basica_esfuerzo$categorias, levels = c(1, 2, 3, 4), labels = c("Muy en desacuerdo", "Desacuerdo", "De acuerdo", "Muy de acuerdo")) #por ahora lo saltaré

plot_basica_p10_4<-ggplot(basica_p10_4,aes(x=2,y=-Freq, fill=categorias))+
  geom_bar(stat = "identity", 
           color="white")+
    geom_text(aes(label = scales::percent(Freq)),
              position=position_stack(vjust=0.5),color="black",size=4.5)+
  coord_polar(theta = "y")+
  scale_fill_brewer(palette = "Blues")+
    theme_void()+
  theme(legend.title = element_blank(),
    plot.title = element_text(size=12, face="bold", hjust=0.5))+
  xlim(0.5,2.5) +
  labs(title="Estudiante de básica") #graficamos


# dona curso: Media

# categoría media
media_p10_4 <- proc_datos %>% filter(curso_estudiante=="Media") %>% 
  dplyr::select(p10_4) 

media_p10_4 = round(prop.table(table(categorias=media_p10_4$p10_4)),2)  

media_p10_4 = as.data.frame(media_p10_4)

plot_media_p10_4<-ggplot(media_p10_4,aes(x=2,y=-Freq, fill=categorias))+
  geom_bar(stat = "identity", 
           color="white")+
    geom_text(aes(label = scales::percent(Freq)),
              position=position_stack(vjust=0.5),color="black",size=4.5)+
  coord_polar(theta = "y")+
  scale_fill_brewer(palette = "Blues")+
    theme_void()+
  theme(legend.title = element_blank(),
    plot.title = element_text(size=12, face="bold", hjust=0.5))+
  xlim(0.5,2.5) +
  labs(title="Estudiante de media") 
```

```{r, echo=FALSE}
# Combinar los gráficos 
p10_4_curso <- ggarrange(
   plot_basica_p10_4,
plot_media_p10_4, 
common.legend = TRUE,
  ncol = 2, 
legend = "none")


plot_p10_4_final <- ggarrange(
  plot_p10_4_ES,
  p10_4_curso,                                 
  common.legend = TRUE, 
  nrow = 2, 
  legend = "bottom",
  legend.grob = get_legend(plot_p10_4_ES, "bottom"))

# Agregar una etiqueta global centrada
plot_p10_4 <- annotate_figure(
 plot_p10_4_final,
  top = text_grob(
    "Figura 2.36: Importancia de participar en protestas pacíficas en contra de\nlas leyes que considera injustas",
    size = 12, 
    face = "italic", 
    color = "#8B7D7B",
    hjust = 0.5
  )
)

plot_p10_4
```

*Cruce con otras características sociodemográficas del estudiante*

```{r, echo=FALSE}
frecuencias <- proc_datos_largo %>%
  group_by(variable, categoria, p10_4) %>%
  summarise(Freq = n(), .groups = 'drop') %>%
  left_join(frecuencias_originales, by = c("variable", "categoria")) %>%
  mutate(Porcentaje = Freq / Freq_Original) %>%
  ungroup() %>% 
  na.omit()
# nombre facet_wrap
variable_names <- list("educ_max" = "Nivel educacional de los padres",
                       "genero_ES" = "Género",
                       "libros_hogar" = "Cantidad de libros en el hogar")
variable_labeller <- function(variable, value){return(variable_names[value])}

# Ajustar las etiquetas largas
frecuencias$categoria <- str_wrap(frecuencias$categoria, width = 10)

# Crear la gráfica
ggplot(frecuencias, aes(x = categoria, y = Porcentaje, fill = factor(p10_4))) +
  geom_bar(stat = "identity", position = "fill", color = "white") +
  facet_wrap(~ variable, scales = "free_x", labeller = as_labeller(variable_labeller)) +
  geom_text(aes(label = scales::percent(Porcentaje, accuracy = 1)), 
            position = position_stack(vjust = 0.5), color = "black", size = 4.5) +
  labs(
    x = NULL, # Elimina el título del eje x
    y = NULL, # Elimina el título del eje y
    fill = "Grado de acuerdo",
    title = "Figura 2.37: Importancia de participar en protestas pacíficas en contra de\nlas leyes que considera injustas"
  ) +
  theme_blank() +
  theme(
    axis.text.y = element_blank(),  # Ocultar etiquetas del eje y
    axis.ticks.y = element_blank(), # Ocultar marcas del eje y
    axis.title.x = element_blank(), # Ocultar título del eje x
    axis.title.y = element_blank(), # Ocultar título del eje y
    strip.text = element_text(size = 9, face = "bold"), # Ajustar tamaño y estilo del título de las facetas
    axis.text.x = element_text(size = 9), # Ajustar el tamaño de las etiquetas del eje x
    legend.position = "bottom",# Colocar la leyenda en la parte inferior
     plot.title = element_text(size = 12, face = "italic", color = "#8B7D7B")
  ) +
  scale_fill_brewer(palette = "Blues", 
                    labels = c("1" = "Nada importante", "2" = "Algo importante", 
                               "3" = "Importante", "4" = "Muy importante"),
                    name = NULL)
```

-   Pagar **impuestos**

```{r, echo=FALSE}
# dona curso: Básica 

basica_p10_8 <- proc_datos %>% dplyr::filter(curso_estudiante=="Básica") %>% 
  dplyr::select(p10_8) #se filtran valores para esa categoría del curso
  
basica_p10_8 = round(prop.table(table(categorias=basica_p10_8$p10_8)),2) #se crean variables 'categoria' y 'Freq' del objeto

basica_p10_8 = as.data.frame(basica_p10_8) #convertimos el objeto en data.frame

#basica_esfuerzo <- factor(basica_esfuerzo$categorias, levels = c(1, 2, 3, 4), labels = c("Muy en desacuerdo", "Desacuerdo", "De acuerdo", "Muy de acuerdo")) #por ahora lo saltaré

plot_basica_p10_8<-ggplot(basica_p10_8,aes(x=2,y=-Freq, fill=categorias))+
  geom_bar(stat = "identity", 
           color="white")+
    geom_text(aes(label = scales::percent(Freq)),
              position=position_stack(vjust=0.5),color="black",size=4.5)+
  coord_polar(theta = "y")+
  scale_fill_brewer(palette = "Blues")+
    theme_void()+
  theme(legend.title = element_blank(),
    plot.title = element_text(size=12, face="bold", hjust=0.5))+
  xlim(0.5,2.5) +
  labs(title="Estudiante de básica") #graficamos


# dona curso: Media

# categoría media
media_p10_8 <- proc_datos %>% filter(curso_estudiante=="Media") %>% 
  dplyr::select(p10_8) 

media_p10_8 = round(prop.table(table(categorias=media_p10_8$p10_8)),2)  

media_p10_8 = as.data.frame(media_p10_8)

plot_media_p10_8<-ggplot(media_p10_8,aes(x=2,y=-Freq, fill=categorias))+
  geom_bar(stat = "identity", 
           color="white")+
    geom_text(aes(label = scales::percent(Freq)),
              position=position_stack(vjust=0.5),color="black",size=4.5)+
  coord_polar(theta = "y")+
  scale_fill_brewer(palette = "Blues")+
    theme_void()+
  theme(legend.title = element_blank(),
    plot.title = element_text(size=12, face="bold", hjust=0.5))+
  xlim(0.5,2.5) +
  labs(title="Estudiante de media") 
```

```{r, echo=FALSE}
# Combinar los gráficos 
p10_8_curso <- ggarrange(
   plot_basica_p10_8,
plot_media_p10_8, 
common.legend = TRUE,
  ncol = 2, 
legend = "none")


plot_p10_8_final <- ggarrange(
  plot_p10_8_ES,
  p10_8_curso,                                 
  common.legend = TRUE, 
  nrow = 2, 
  legend = "bottom",
  legend.grob = get_legend(plot_p10_8_ES, "bottom"))

# Agregar una etiqueta global centrada
plot_p10_8 <- annotate_figure(
 plot_p10_8_final,
  top = text_grob(
    "Figura 2.38: Importancia de siempre pagar los impuestos",
    size = 12, 
    face = "italic", 
    color = "#8B7D7B",
    hjust = 0.5
  )
)

plot_p10_8
```

*Cruce con otras características sociodemográficas del estudiante*

```{r, echo=FALSE}
frecuencias <- proc_datos_largo %>%
  group_by(variable, categoria, p10_8) %>%
  summarise(Freq = n(), .groups = 'drop') %>%
  left_join(frecuencias_originales, by = c("variable", "categoria")) %>%
  mutate(Porcentaje = Freq / Freq_Original) %>%
  ungroup() %>% 
  na.omit()
# nombre facet_wrap
variable_names <- list("educ_max" = "Nivel educacional de los padres",
                       "genero_ES" = "Género",
                       "libros_hogar" = "Cantidad de libros en el hogar")
variable_labeller <- function(variable, value){return(variable_names[value])}

# Ajustar las etiquetas largas
frecuencias$categoria <- str_wrap(frecuencias$categoria, width = 10)

# Crear la gráfica
ggplot(frecuencias, aes(x = categoria, y = Porcentaje, fill = factor(p10_8))) +
  geom_bar(stat = "identity", position = "fill", color = "white") +
  facet_wrap(~ variable, scales = "free_x", labeller = as_labeller(variable_labeller)) +
  geom_text(aes(label = scales::percent(Porcentaje, accuracy = 1)), 
            position = position_stack(vjust = 0.5), color = "black", size = 4.5) +
  labs(
    x = NULL, # Elimina el título del eje x
    y = NULL, # Elimina el título del eje y
    fill = "Grado de acuerdo",
    title = "Figura 2.39: Importancia de siempre pagar los impuestos"
  ) +
  theme_blank() +
  theme(
    axis.text.y = element_blank(),  # Ocultar etiquetas del eje y
    axis.ticks.y = element_blank(), # Ocultar marcas del eje y
    axis.title.x = element_blank(), # Ocultar título del eje x
    axis.title.y = element_blank(), # Ocultar título del eje y
    strip.text = element_text(size = 9, face = "bold"), # Ajustar tamaño y estilo del título de las facetas
    axis.text.x = element_text(size = 9), # Ajustar el tamaño de las etiquetas del eje x
    legend.position = "bottom",# Colocar la leyenda en la parte inferior
     plot.title = element_text(size = 12, face = "italic", color = "#8B7D7B")
  ) +
  scale_fill_brewer(palette = "Blues", 
                    labels = c("1" = "Nada importante", "2" = "Algo importante", 
                               "3" = "Importante", "4" = "Muy importante"),
                    name = NULL)
```

Asepctos de **participación cívica**:

```{r, echo=FALSE}

# graifco dona: voto

ciudadania_voto_es = round(prop.table(table(categorias=proc_datos$ciudadania_voto_es)),2)
ciudadania_voto_es = as.data.frame(ciudadania_voto_es)
ciudadania_voto_es$categorias <- factor(ciudadania_voto_es$categorias, levels = c(1, 2, 3, 4), labels = c("Nada importante", "Algo importante", "Importante", "Muy importante"))
plot_ciudadania_voto_ES<-ggplot(ciudadania_voto_es,aes(x=2,y=-Freq, fill=categorias))+
  geom_bar(stat = "identity", 
           color="white")+
    geom_text(aes(label = scales::percent(Freq)),
              position=position_stack(vjust=0.5),color="black",size=4.5)+
  coord_polar(theta = "y")+
  scale_fill_brewer(palette = "Blues")+
    theme_void()+
  theme(legend.title = element_blank(),
    plot.title = element_text(size=10, face="bold", hjust=0.5))+
  xlim(0.5,2.5) +
  labs(title="Estudiantes")



ciudadania_pp = round(prop.table(table(categorias=proc_datos$ciudadania_pp)),2)
ciudadania_pp = as.data.frame(ciudadania_pp)
ciudadania_pp$categorias <- factor(ciudadania_pp$categorias, levels = c(1, 2, 3, 4), labels = c("Nada importante", "Algo importante", "Importante", "Muy importante"))
plot_ciudadania_pp_ES<-ggplot(ciudadania_pp,aes(x=2,y=-Freq, fill=categorias))+
  geom_bar(stat = "identity", 
           color="white")+
    geom_text(aes(label = scales::percent(Freq)),
              position=position_stack(vjust=0.5),color="black",size=4.5)+
  coord_polar(theta = "y")+
  scale_fill_brewer(palette = "Blues")+
    theme_void()+
  theme(legend.title = element_blank(),
    plot.title = element_text(size=10, face="bold", hjust=0.5))+
  xlim(0.5,2.5) +
  labs(title="Estudiantes")



ciudadania_ley = round(prop.table(table(categorias=proc_datos$ciudadania_ley)),2)
ciudadania_ley = as.data.frame(ciudadania_ley)
ciudadania_ley$categorias <- factor(ciudadania_ley$categorias, levels = c(1, 2, 3, 4), labels = c("Nada importante", "Algo importante", "Importante", "Muy importante"))
plot_ciudadania_ley_ES<-ggplot(ciudadania_ley,aes(x=2,y=-Freq, fill=categorias))+
  geom_bar(stat = "identity", 
           color="white")+
    geom_text(aes(label = scales::percent(Freq)),
              position=position_stack(vjust=0.5),color="black",size=4.5)+
  coord_polar(theta = "y")+
  scale_fill_brewer(palette = "Blues")+
    theme_void()+
  theme(legend.title = element_blank(),
    plot.title = element_text(size=10, face="bold", hjust=0.5))+
  xlim(0.5,2.5) +
  labs(title="Estudiantes")
```

-   Votar en elecciones **nacionales**

```{r, echo=FALSE}
# dona curso: Básica 

basica_ciudadania_voto <- proc_datos %>% dplyr::filter(curso_estudiante=="Básica") %>% 
  dplyr::select(ciudadania_voto_es) #se filtran valores para esa categoría del curso
  
basica_ciudadania_voto = round(prop.table(table(categorias=basica_ciudadania_voto$ciudadania_voto_es)),2) #se crean variables 'categoria' y 'Freq' del objeto

basica_ciudadania_voto = as.data.frame(basica_ciudadania_voto) #convertimos el objeto en data.frame

#basica_esfuerzo <- factor(basica_esfuerzo$categorias, levels = c(1, 2, 3, 4), labels = c("Muy en desacuerdo", "Desacuerdo", "De acuerdo", "Muy de acuerdo")) #por ahora lo saltaré

plot_basica_ciudadania_voto<-ggplot(basica_ciudadania_voto,aes(x=2,y=-Freq, fill=categorias))+
  geom_bar(stat = "identity", 
           color="white")+
    geom_text(aes(label = scales::percent(Freq)),
              position=position_stack(vjust=0.5),color="black",size=4.5)+
  coord_polar(theta = "y")+
  scale_fill_brewer(palette = "Blues")+
    theme_void()+
  theme(legend.title = element_blank(),
    plot.title = element_text(size=12, face="bold", hjust=0.5))+
  xlim(0.5,2.5) +
  labs(title="Estudiante de básica") #graficamos


# dona curso: Media

# categoría media
media_ciudadania_voto <- proc_datos %>% filter(curso_estudiante=="Media") %>% 
  dplyr::select(ciudadania_voto_es) 

media_ciudadania_voto = round(prop.table(table(categorias=media_ciudadania_voto$ciudadania_voto_es)),2)  

media_ciudadania_voto = as.data.frame(media_ciudadania_voto)

plot_media_ciudadania_voto<-ggplot(media_ciudadania_voto,aes(x=2,y=-Freq, fill=categorias))+
  geom_bar(stat = "identity", 
           color="white")+
    geom_text(aes(label = scales::percent(Freq)),
              position=position_stack(vjust=0.5),color="black",size=4.5)+
  coord_polar(theta = "y")+
  scale_fill_brewer(palette = "Blues")+
    theme_void()+
  theme(legend.title = element_blank(),
    plot.title = element_text(size=12, face="bold", hjust=0.5))+
  xlim(0.5,2.5) +
  labs(title="Estudiante de media") 
```

```{r, echo=FALSE}
# Combinar los gráficos 
ciudadania_voto_curso <- ggarrange(
   plot_basica_ciudadania_voto,
plot_media_ciudadania_voto, 
common.legend = TRUE,
  ncol = 2, 
legend = "none")


plot_ciudadania_voto_final <- ggarrange(
  plot_ciudadania_voto_ES,
  ciudadania_voto_curso,                                 
  common.legend = TRUE, 
  nrow = 2, 
  legend = "bottom",
  legend.grob = get_legend(plot_ciudadania_voto_ES, "bottom"))

# Agregar una etiqueta global centrada
plot_ciudadania_voto <- annotate_figure(
 plot_ciudadania_voto_final,
  top = text_grob(
    "Figura 2.40: Importancia de votar en todas las elecciones nacionales",
    size = 12, 
    face = "italic", 
    color = "#8B7D7B",
    hjust = 0.5
  )
)

plot_ciudadania_voto
```

*Cruce con otras características sociodemográficas del estudiante*

```{r, echo=FALSE}
frecuencias <- proc_datos_largo %>%
  group_by(variable, categoria, ciudadania_voto_es) %>%
  summarise(Freq = n(), .groups = 'drop') %>%
  left_join(frecuencias_originales, by = c("variable", "categoria")) %>%
  mutate(Porcentaje = Freq / Freq_Original) %>%
  ungroup() %>% 
  na.omit()
# nombre facet_wrap
variable_names <- list("educ_max" = "Nivel educacional de los padres",
                       "genero_ES" = "Género",
                       "libros_hogar" = "Cantidad de libros en el hogar")
variable_labeller <- function(variable, value){return(variable_names[value])}

# Ajustar las etiquetas largas
frecuencias$categoria <- str_wrap(frecuencias$categoria, width = 10)

# Crear la gráfica
ggplot(frecuencias, aes(x = categoria, y = Porcentaje, fill = factor(ciudadania_voto_es))) +
  geom_bar(stat = "identity", position = "fill", color = "white") +
  facet_wrap(~ variable, scales = "free_x", labeller = as_labeller(variable_labeller)) +
  geom_text(aes(label = scales::percent(Porcentaje, accuracy = 1)), 
            position = position_stack(vjust = 0.5), color = "black", size = 4.5) +
  labs(
    x = NULL, # Elimina el título del eje x
    y = NULL, # Elimina el título del eje y
    fill = "Grado de acuerdo",
    title = "Figura 2.41: Importancia de votar en todas las elecciones nacionales"
  ) +
  theme_blank() +
  theme(
    axis.text.y = element_blank(),  # Ocultar etiquetas del eje y
    axis.ticks.y = element_blank(), # Ocultar marcas del eje y
    axis.title.x = element_blank(), # Ocultar título del eje x
    axis.title.y = element_blank(), # Ocultar título del eje y
    strip.text = element_text(size = 9, face = "bold"), # Ajustar tamaño y estilo del título de las facetas
    axis.text.x = element_text(size = 9), # Ajustar el tamaño de las etiquetas del eje x
    legend.position = "bottom",# Colocar la leyenda en la parte inferior
     plot.title = element_text(size = 12, face = "italic", color = "#8B7D7B")
  ) +
  scale_fill_brewer(palette = "Blues", 
                    labels = c("1" = "Nada importante", "2" = "Algo importante", 
                               "3" = "Importante", "4" = "Muy importante"),
                    name = NULL)
```

-   Unirse a un **partido político**

```{r, echo=FALSE}
# dona curso: Básica editarrrrr

basica_ciudadania_pp<- proc_datos %>% dplyr::filter(curso_estudiante=="Básica") %>% 
  dplyr::select(ciudadania_pp) #se filtran valores para esa categoría del curso
  
basica_ciudadania_pp = round(prop.table(table(categorias=basica_ciudadania_pp$ciudadania_pp)),2) #se crean variables 'categoria' y 'Freq' del objeto

basica_ciudadania_pp = as.data.frame(basica_ciudadania_pp) #convertimos el objeto en data.frame

#basica_esfuerzo <- factor(basica_esfuerzo$categorias, levels = c(1, 2, 3, 4), labels = c("Muy en desacuerdo", "Desacuerdo", "De acuerdo", "Muy de acuerdo")) #por ahora lo saltaré

plot_basica_ciudadania_pp<-ggplot(basica_ciudadania_pp,aes(x=2,y=-Freq, fill=categorias))+
  geom_bar(stat = "identity", 
           color="white")+
    geom_text(aes(label = scales::percent(Freq)),
              position=position_stack(vjust=0.5),color="black",size=4.5)+
  coord_polar(theta = "y")+
  scale_fill_brewer(palette = "Blues")+
    theme_void()+
  theme(legend.title = element_blank(),
    plot.title = element_text(size=12, face="bold", hjust=0.5))+
  xlim(0.5,2.5) +
  labs(title="Estudiante de básica") #graficamos


# dona curso: Media

# categoría media
media_ciudadania_pp <- proc_datos %>% filter(curso_estudiante=="Media") %>% 
  dplyr::select(ciudadania_pp) 

media_ciudadania_pp = round(prop.table(table(categorias=media_ciudadania_pp$ciudadania_pp)),2)  

media_ciudadania_pp = as.data.frame(media_ciudadania_pp)

plot_media_ciudadania_pp<-ggplot(media_ciudadania_pp,aes(x=2,y=-Freq, fill=categorias))+
  geom_bar(stat = "identity", 
           color="white")+
    geom_text(aes(label = scales::percent(Freq)),
              position=position_stack(vjust=0.5),color="black",size=4.5)+
  coord_polar(theta = "y")+
  scale_fill_brewer(palette = "Blues")+
    theme_void()+
  theme(legend.title = element_blank(),
    plot.title = element_text(size=12, face="bold", hjust=0.5))+
  xlim(0.5,2.5) +
  labs(title="Estudiante de media") 
```

```{r, echo=FALSE}
# Combinar los gráficos 
ciudadania_pp_curso <- ggarrange(
   plot_basica_ciudadania_pp,
plot_media_ciudadania_pp, 
common.legend = TRUE,
  ncol = 2, 
legend = "none")


plot_ciudadania_pp_final <- ggarrange(
  plot_ciudadania_pp_ES,
  ciudadania_pp_curso,                                 
  common.legend = TRUE, 
  nrow = 2, 
  legend = "bottom",
  legend.grob = get_legend(plot_ciudadania_pp_ES, "bottom"))

# Agregar una etiqueta global centrada
plot_ciudadania_pp <- annotate_figure(
 plot_ciudadania_pp_final,
  top = text_grob(
    "Figura 2.42: Importancia de unirse a un partido político",
    size = 12, 
    face = "italic", 
    color = "#8B7D7B",
    hjust = 0.5
  )
)

plot_ciudadania_pp
```

*Cruce con otras características sociodemográficas del estudiante*

```{r, echo=FALSE}
frecuencias <- proc_datos_largo %>%
  group_by(variable, categoria, ciudadania_pp) %>%
  summarise(Freq = n(), .groups = 'drop') %>%
  left_join(frecuencias_originales, by = c("variable", "categoria")) %>%
  mutate(Porcentaje = Freq / Freq_Original) %>%
  ungroup() %>% 
  na.omit()
# nombre facet_wrap
variable_names <- list("educ_max" = "Nivel educacional de los padres",
                       "genero_ES" = "Género",
                       "libros_hogar" = "Cantidad de libros en el hogar")
variable_labeller <- function(variable, value){return(variable_names[value])}

# Ajustar las etiquetas largas
frecuencias$categoria <- str_wrap(frecuencias$categoria, width = 10)

# Crear la gráfica
ggplot(frecuencias, aes(x = categoria, y = Porcentaje, fill = factor(ciudadania_pp))) +
  geom_bar(stat = "identity", position = "fill", color = "white") +
  facet_wrap(~ variable, scales = "free_x", labeller = as_labeller(variable_labeller)) +
  geom_text(aes(label = scales::percent(Porcentaje, accuracy = 1)), 
            position = position_stack(vjust = 0.5), color = "black", size = 4.5) +
  labs(
    x = NULL, # Elimina el título del eje x
    y = NULL, # Elimina el título del eje y
    fill = "Grado de acuerdo",
    title = "Figura 2.43: Importancia de unirse a un partido político"
  ) +
  theme_blank() +
  theme(
    axis.text.y = element_blank(),  # Ocultar etiquetas del eje y
    axis.ticks.y = element_blank(), # Ocultar marcas del eje y
    axis.title.x = element_blank(), # Ocultar título del eje x
    axis.title.y = element_blank(), # Ocultar título del eje y
    strip.text = element_text(size = 9, face = "bold"), # Ajustar tamaño y estilo del título de las facetas
    axis.text.x = element_text(size = 9), # Ajustar el tamaño de las etiquetas del eje x
    legend.position = "bottom",# Colocar la leyenda en la parte inferior
     plot.title = element_text(size = 12, face = "italic", color = "#8B7D7B")
  ) +
  scale_fill_brewer(palette = "Blues", 
                    labels = c("1" = "Nada importante", "2" = "Algo importante", 
                               "3" = "Importante", "4" = "Muy importante"),
                    name = NULL)
```

-   Obdecer la **ley**

```{r, echo=FALSE}
# dona curso: Básica 

basica_ley <- proc_datos %>% dplyr::filter(curso_estudiante=="Básica") %>% 
  dplyr::select(ciudadania_ley) #se filtran valores para esa categoría del curso
  
basica_ley = round(prop.table(table(categorias=basica_ley$ciudadania_ley)),2) #se crean variables 'categoria' y 'Freq' del objeto

basica_ley = as.data.frame(basica_ley) #convertimos el objeto en data.frame

#basica_esfuerzo <- factor(basica_esfuerzo$categorias, levels = c(1, 2, 3, 4), labels = c("Muy en desacuerdo", "Desacuerdo", "De acuerdo", "Muy de acuerdo")) #por ahora lo saltaré

plot_basica_ley<-ggplot(basica_ley,aes(x=2,y=-Freq, fill=categorias))+
  geom_bar(stat = "identity", 
           color="white")+
    geom_text(aes(label = scales::percent(Freq)),
              position=position_stack(vjust=0.5),color="black",size=4.5)+
  coord_polar(theta = "y")+
  scale_fill_brewer(palette = "Blues")+
    theme_void()+
  theme(legend.title = element_blank(),
    plot.title = element_text(size=12, face="bold", hjust=0.5))+
  xlim(0.5,2.5) +
  labs(title="Estudiante de básica") #graficamos


# dona curso: Media

# categoría media
media_ley <- proc_datos %>% filter(curso_estudiante=="Media") %>% 
  dplyr::select(ciudadania_ley) 

media_ley = round(prop.table(table(categorias=media_ley$ciudadania_ley)),2)  

media_ley = as.data.frame(media_ley)

plot_media_ley<-ggplot(media_ley,aes(x=2,y=-Freq, fill=categorias))+
  geom_bar(stat = "identity", 
           color="white")+
    geom_text(aes(label = scales::percent(Freq)),
              position=position_stack(vjust=0.5),color="black",size=4.5)+
  coord_polar(theta = "y")+
  scale_fill_brewer(palette = "Blues")+
    theme_void()+
  theme(legend.title = element_blank(),
    plot.title = element_text(size=12, face="bold", hjust=0.5))+
  xlim(0.5,2.5) +
  labs(title="Estudiante de media") 
```

```{r, echo=FALSE}
# Combinar los gráficos 
ley_curso <- ggarrange(
   plot_basica_ley,
plot_media_ley, 
common.legend = TRUE,
  ncol = 2, 
legend = "none")


plot_ley_final <- ggarrange(
  plot_ciudadania_ley_ES,
  ley_curso,                                 
  common.legend = TRUE, 
  nrow = 2, 
  legend = "bottom",
  legend.grob = get_legend(plot_ciudadania_ley_ES, "bottom"))

# Agregar una etiqueta global centrada
plot_ley <- annotate_figure(
 plot_ley_final,
  top = text_grob(
    "Figura 2.44: Importancia de obdecer siempre la ley",
    size = 12, 
    face = "italic", 
    color = "#8B7D7B",
    hjust = 0.5
  )
)

plot_ley
```

*Cruce con otras características sociodemográficas del estudiante*

```{r, echo=FALSE}
frecuencias <- proc_datos_largo %>%
  group_by(variable, categoria, ciudadania_ley) %>%
  summarise(Freq = n(), .groups = 'drop') %>%
  left_join(frecuencias_originales, by = c("variable", "categoria")) %>%
  mutate(Porcentaje = Freq / Freq_Original) %>%
  ungroup() %>% 
  na.omit()
# nombre facet_wrap
variable_names <- list("educ_max" = "Nivel educacional de los padres",
                       "genero_ES" = "Género",
                       "libros_hogar" = "Cantidad de libros en el hogar")
variable_labeller <- function(variable, value){return(variable_names[value])}

# Ajustar las etiquetas largas
frecuencias$categoria <- str_wrap(frecuencias$categoria, width = 10)

# Crear la gráfica
ggplot(frecuencias, aes(x = categoria, y = Porcentaje, fill = factor(ciudadania_ley))) +
  geom_bar(stat = "identity", position = "fill", color = "white") +
  facet_wrap(~ variable, scales = "free_x", labeller = as_labeller(variable_labeller)) +
  geom_text(aes(label = scales::percent(Porcentaje, accuracy = 1)), 
            position = position_stack(vjust = 0.5), color = "black", size = 4.5) +
  labs(
    x = NULL, # Elimina el título del eje x
    y = NULL, # Elimina el título del eje y
    fill = "Grado de acuerdo",
    title = "Figura 2.45: Importancia de obdecer siempre la ley"
  ) +
  theme_blank() +
  theme(
    axis.text.y = element_blank(),  # Ocultar etiquetas del eje y
    axis.ticks.y = element_blank(), # Ocultar marcas del eje y
    axis.title.x = element_blank(), # Ocultar título del eje x
    axis.title.y = element_blank(), # Ocultar título del eje y
    strip.text = element_text(size = 9, face = "bold"), # Ajustar tamaño y estilo del título de las facetas
    axis.text.x = element_text(size = 9), # Ajustar el tamaño de las etiquetas del eje x
    legend.position = "bottom",# Colocar la leyenda en la parte inferior
     plot.title = element_text(size = 12, face = "italic", color = "#8B7D7B")
  ) +
  scale_fill_brewer(palette = "Blues", 
                    labels = c("1" = "Nada importante", "2" = "Algo importante", 
                               "3" = "Importante", "4" = "Muy importante"),
                    name = NULL)
```

## Extra: Relación con el adulto en el hogar

En esta sección se caracteriza las conversaciones que tiene el estudiante con el adulto con el cual pasa más tiempo en el hogar. En ese contexto, se presenta el tema de política dentro de dicha relación.

Dentro de la pregunta "*¿De qué temas conversan generalmente con este adulto?*, se disponen una serie de temas, de los cuales se presentará las respuestas de los estudiantes entorno a las conversaciones sobre política con dicho adulto.

-   Tema: *Categoría **"Política"***

```{r, echo=FALSE}

# grafico dona: conversación sobre política 

P16_o3 = round(prop.table(table(categorias=proc_datos$P16_o3)),2)
P16_o3 = as.data.frame(P16_o3)
P16_o3$categorias <- factor(P16_o3$categorias, levels = c(0,1), labels = c("No", "Sí"))
plot_P16_o3_ES<-ggplot(P16_o3,aes(x=2,y=-Freq, fill=categorias))+
  geom_bar(stat = "identity", 
           color="white")+
    geom_text(aes(label = scales::percent(Freq)),
              position=position_stack(vjust=0.5),color="black",size=4.5)+
  coord_polar(theta = "y")+
  scale_fill_brewer(palette = "Blues")+
    theme_void()+
  theme(legend.title = element_blank())+
  xlim(0.5,2.5) 
  
final_plot_P16_o3_ES <- annotate_figure(plot_P16_o3_ES,
  top = text_grob( "Figura 2.46: Conversar sobre política con el adulto en el hogar",
    size = 12, 
    face = "italic", 
    color = "#8B7D7B",
    hjust = 0.5))

final_plot_P16_o3_ES
```

```{r, echo=FALSE}

#solo quienes contestan 1

#la identidad politica de los apoderados que si hablan de politica con los estudiantes en su hogar se concentra en la categoría 5 (6 casos) y la categoría 7 (12 casos)

#respecto a la religion 19 casos contestan la categoría 1, 2 casos la categoría 2. 

#cantidad de libros: menos de 25 82 casos y más de 25 64 casos 

#género estudiante 70 hombres y 71 mujeres
```
