# Ciudadanía

```{r, echo=FALSE, include=FALSE}
pacman::p_load(dplyr, sjPlot, stargazer, kableExtra, texreg, haven, sjlabelled, ggplot2, ggtext, ggpubr)

load("input/data/proc/ola1.RData")




```

```{r, echo=FALSE, eval=TRUE}
#Base General con el cuestionario para estudiantes
#Codificamos los valores 99-88 como missing para todas las variables
proc_datos <- proc_datos %>% set_na(., na = c(99, 88))

for (i in names(dplyr::select(proc_datos, tidyselect::starts_with("p1_"), starts_with("p2_"), starts_with("p8_"), starts_with("p9_"), starts_with("p17_")))) {
  proc_datos[[i]] <- sjlabelled::set_labels(
    x = proc_datos[[i]],
    labels = c("Muy en desacuerdo", "Desacuerdo", "De acuerdo", "Muy de acuerdo")
  )
}


for (i in names(dplyr::select(proc_datos, tidyselect::starts_with("p10_")))) {
  proc_datos[[i]] <- sjlabelled::set_labels(
    x = proc_datos[[i]],
    labels = c("Nada importante", "Algo importante", "Importante", "Muy importante")
  )
}


for (i in names(dplyr::select(proc_datos, tidyselect::starts_with("p11_")))) {
  proc_datos[[i]] <- sjlabelled::set_labels(
    x = proc_datos[[i]],
    labels = c("Seguro no haré esto", "Tal vez haré esto", "Probablemente haré esto", "Seguro haré esto")
  )
}

for (i in names(dplyr::select(proc_datos, tidyselect::starts_with("p12_")))) {
  proc_datos[[i]] <- sjlabelled::set_labels(
    x = proc_datos[[i]],
    labels = c("Si", "No")
  )
}

for (i in names(dplyr::select(proc_datos, tidyselect::starts_with("p13_")))) {
  proc_datos[[i]] <- sjlabelled::set_labels(
    x = proc_datos[[i]],
    labels = c("Nunca", "Una vez al año", "Una vez al mes", "Semanalmente", "Todos los días")
  )
}


for (i in names(dplyr::select(proc_datos, tidyselect::starts_with("p18_")))) {
  proc_datos[[i]] <- sjlabelled::set_labels(
    x = proc_datos[[i]],
    labels = c("Nunca", "Casi nunca", "Casi siempre", "Siempre")
  )
}

```

## Formación ciudadana en la escuela

### Percepción respecto a la importancia que le entrega la escuela

```{r, echo=FALSE}
school_ciudadania = round(prop.table(table(categorias=proc_datos$school_ciudadania)),2)
school_ciudadania = as.data.frame(school_ciudadania)
school_ciudadania$categorias <- factor(school_ciudadania$categorias, levels = c(1, 2, 3, 4), labels = c("Ninguna importancia", "Algo de importancia", "Mediana importancia", "Mucha importancia"))
plot_school_ciudadania_ES<-ggplot(school_ciudadania,aes(x=2,y=-Freq, fill=categorias))+
  geom_bar(stat = "identity", 
           color="white")+
    geom_text(aes(label = scales::percent(Freq)),
              position=position_stack(vjust=0.5),color="black",size=4.5)+
  coord_polar(theta = "y")+
  scale_fill_brewer(palette = "Blues")+
    theme_void()+
  theme(legend.title = element_blank())+
  xlim(0.5,2.5) +
  labs(title="¿Cuánta importancia dirías tú que se le da a la Formación Ciudadana?")

plot_school_ciudadania_ES

```

### En el espacio de clases

-   *school_ciudadania_es*
-   *school_ciudadania_op*
-   *school_ciudadania_dif*
-   *school_ciudadania_class*
-   *p18_3*

## Participación política

### Participación politica actual (o en el presente escolar)

-   *Autoeficacia política*

```{r, echo=FALSE}

pp_presente_pol = round(prop.table(table(categorias=proc_datos$pp_presente_pol)),2)
pp_presente_pol = as.data.frame(pp_presente_pol)
pp_presente_pol$categorias <- factor(pp_presente_pol$categorias, levels = c(1, 2, 3, 4), labels = c("Ninguna importancia", "Algo de importancia", "Mediana importancia", "Mucha importancia"))
plot_pp_presente_pol_ES<-ggplot(pp_presente_pol,aes(x=2,y=-Freq, fill=categorias))+
  geom_bar(stat = "identity", 
           color="white")+
    geom_text(aes(label = scales::percent(Freq)),
              position=position_stack(vjust=0.5),color="black",size=4.5)+
  coord_polar(theta = "y")+
  scale_fill_brewer(palette = "Blues")+
    theme_void()+
  theme(legend.title = element_blank())+
  xlim(0.5,2.5) +
  labs(title="Comprendo bien las problemáticas políticas de nuestro país")

plot_pp_presente_pol_ES

```

Participación política **civil** o **prosocial**:

```{r, echo=FALSE}
pp_presente_marcha = round(prop.table(table(categorias=proc_datos$pp_presente_marcha)),2)
pp_presente_marcha = as.data.frame(pp_presente_marcha)
pp_presente_marcha$categorias <- factor(pp_presente_marcha$categorias, levels = c(1, 2), labels = c("Sí", "No"))
plot_presente_marcha_ES<-ggplot(pp_presente_marcha,aes(x=2,y=-Freq, fill=categorias))+
  geom_bar(stat = "identity", 
           color="white")+
    geom_text(aes(label = scales::percent(Freq)),
              position=position_stack(vjust=0.5),color="black",size=4.5)+
  coord_polar(theta = "y")+
  scale_fill_brewer(palette = "Blues")+
    theme_void()+
  theme(legend.title = element_blank())+
  xlim(0.5,2.5) +
  labs(title="Marcha pacífica")

pp_presente_toma = round(prop.table(table(categorias=proc_datos$pp_presente_toma)),2)
pp_presente_toma = as.data.frame(pp_presente_toma)
pp_presente_toma$categorias <- factor(pp_presente_toma$categorias, levels = c(1, 2), labels = c("Sí", "No"))
plot_presente_toma_ES<-ggplot(pp_presente_toma,aes(x=2,y=-Freq, fill=categorias))+
  geom_bar(stat = "identity", 
           color="white")+
    geom_text(aes(label = scales::percent(Freq)),
              position=position_stack(vjust=0.5),color="black",size=4.5)+
  coord_polar(theta = "y")+
  scale_fill_brewer(palette = "Blues")+
    theme_void()+
  theme(legend.title = element_blank())+
  xlim(0.5,2.5) +
  labs(title="Toma")

pp_presente_rrss = round(prop.table(table(categorias=proc_datos$pp_presente_rrss)),2)
pp_presente_rrss = as.data.frame(pp_presente_rrss)
pp_presente_rrss$categorias <- factor(pp_presente_rrss$categorias, levels = c(1, 2, 3, 4,5), labels = c("Nunca", "Una vez al año", "Una vez al mes", "Semanalmente", "Todos los días"))
plot_presente_rrss_ES<-ggplot(pp_presente_rrss,aes(x=2,y=-Freq, fill=categorias))+
  geom_bar(stat = "identity", 
           color="white")+
    geom_text(aes(label = scales::percent(Freq)),
              position=position_stack(vjust=0.5),color="black",size=4.5)+
  coord_polar(theta = "y")+
  scale_fill_brewer(palette = "Blues")+
    theme_void()+
  theme(legend.title = element_blank())+
  xlim(0.5,2.5) +
  labs(title="Informarse en Redes Sociales")

pp_presente_like = round(prop.table(table(categorias=proc_datos$pp_presente_like)),2)
pp_presente_like = as.data.frame(pp_presente_like)
pp_presente_like$categorias <- factor(pp_presente_like$categorias, levels = c(1, 2, 3, 4,5), labels = c("Nunca", "Una vez al año", "Una vez al mes", "Semanalmente", "Todos los días"))
plot_presente_like_ES<-ggplot(pp_presente_like,aes(x=2,y=-Freq, fill=categorias))+
  geom_bar(stat = "identity", 
           color="white")+
    geom_text(aes(label = scales::percent(Freq)),
              position=position_stack(vjust=0.5),color="black",size=4.5)+
  coord_polar(theta = "y")+
  scale_fill_brewer(palette = "Blues")+
    theme_void()+
  theme(legend.title = element_blank())+
  xlim(0.5,2.5) +
  labs(title="Dar me gusta a contenido")

pp_presente_compartir = round(prop.table(table(categorias=proc_datos$pp_presente_compartir)),2)
pp_presente_compartir = as.data.frame(pp_presente_compartir)
pp_presente_compartir$categorias <- factor(pp_presente_compartir$categorias, levels = c(1, 2, 3, 4,5), labels = c("Nunca", "Una vez al año", "Una vez al mes", "Semanalmente", "Todos los días"))
plot_presente_compartir_ES<-ggplot(pp_presente_compartir,aes(x=2,y=-Freq, fill=categorias))+
  geom_bar(stat = "identity", 
           color="white")+
    geom_text(aes(label = scales::percent(Freq)),
              position=position_stack(vjust=0.5),color="black",size=4.5)+
  coord_polar(theta = "y")+
  scale_fill_brewer(palette = "Blues")+
    theme_void()+
  theme(legend.title = element_blank())+
  xlim(0.5,2.5) +
  labs(title="Compartir contenido")

p12_2 = round(prop.table(table(categorias=proc_datos$p12_2)),2)
p12_2 = as.data.frame(p12_2)
p12_2$categorias <- factor(p12_2$categorias, levels = c(1, 2), labels = c("Sí", "No"))
plot_p12_2_ES<-ggplot(p12_2,aes(x=2,y=-Freq, fill=categorias))+
  geom_bar(stat = "identity", 
           color="white")+
    geom_text(aes(label = scales::percent(Freq)),
              position=position_stack(vjust=0.5),color="black",size=4.5)+
  coord_polar(theta = "y")+
  scale_fill_brewer(palette = "Blues")+
    theme_void()+
  theme(legend.title = element_blank())+
  xlim(0.5,2.5) +
  labs(title="Marcha violenta")

p13_1 = round(prop.table(table(categorias=proc_datos$p13_1)),2)
p13_1 = as.data.frame(p13_1)
p13_1$categorias <- factor(p13_1$categorias, levels = c(1, 2, 3, 4,5), labels = c("Nunca", "Una vez al año", "Una vez al mes", "Semanalmente", "Todos los días"))
plot_p13_1_ES<-ggplot(p13_1,aes(x=2,y=-Freq, fill=categorias))+
  geom_bar(stat = "identity", 
           color="white")+
    geom_text(aes(label = scales::percent(Freq)),
              position=position_stack(vjust=0.5),color="black",size=4.5)+
  coord_polar(theta = "y")+
  scale_fill_brewer(palette = "Blues")+
    theme_void()+
  theme(legend.title = element_blank())+
  xlim(0.5,2.5) +
  labs(title="Ver un Sitio Web")

p13_5 = round(prop.table(table(categorias=proc_datos$p13_5)),2)
p13_5 = as.data.frame(p13_5)
p13_5$categorias <- factor(p13_5$categorias, levels = c(1, 2, 3, 4,5), labels = c("Nunca", "Una vez al año", "Una vez al mes", "Semanalmente", "Todos los días"))
plot_p13_5_ES<-ggplot(p13_5,aes(x=2,y=-Freq, fill=categorias))+
  geom_bar(stat = "identity", 
           color="white")+
    geom_text(aes(label = scales::percent(Freq)),
              position=position_stack(vjust=0.5),color="black",size=4.5)+
  coord_polar(theta = "y")+
  scale_fill_brewer(palette = "Blues")+
    theme_void()+
  theme(legend.title = element_blank())+
  xlim(0.5,2.5) +
  labs(title="Comentar una publicación")

```

```{r, echo=FALSE}
# Combinar los gráficos
pp_civil_ES <- ggarrange(
   plot_p12_2_ES, 
   plot_presente_toma_ES, 
   plot_presente_marcha_ES,
   
  common.legend = TRUE, 
  ncol = 3, 
  legend = "bottom"
)

# Agregar una etiqueta global centrada
o <- annotate_figure(
 pp_civil_ES ,
  top = text_grob(
    "Figura 2.2: Participación civil actual",
    size = 12, 
    face = "italic", 
    color = "#8B7D7B",
    hjust = 0.5
  )
)

o
```

<br>

```{r, echo=FALSE}
# Combinar los gráficos
pp_civil_rs_ES <- ggarrange(
   plot_p13_5_ES,
   plot_presente_compartir_ES,
   plot_presente_like_ES,
   
   
  common.legend = TRUE, 
  ncol = 3, 
  legend = "bottom"
)

# Agregar una etiqueta global centrada
O <- annotate_figure(
 pp_civil_rs_ES ,
  top = text_grob(
    "Figura 2.3: Participación civil actual en RR.SS.",
    size = 12, 
    face = "italic", 
    color = "#8B7D7B",
    hjust = 0.5
  )
)

O
```

<br>

```{r, echo =FALSE}
# Combinar los gráficos
pp_civil_web_ES <- ggarrange(
   plot_p13_1_ES, 
   plot_presente_rrss_ES,
   
   
  common.legend = TRUE, 
  ncol = 2, 
  legend = "bottom"
)

# Agregar una etiqueta global centrada
i <- annotate_figure(
 pp_civil_web_ES ,
  top = text_grob(
    "Figura 2.4: Participación civil actual en Internet",
    size = 12, 
    face = "italic", 
    color = "#8B7D7B",
    hjust = 0.5
  )
)

i
```

### Participación política futura (en mayoría de edad)

Participación **cívica** o **formal**:

```{r, echo=FALSE}

pp_futura_voto = round(prop.table(table(categorias=proc_datos$pp_futura_voto)),2)
pp_futura_voto = as.data.frame(pp_futura_voto)
pp_futura_voto$categorias <- factor(pp_futura_voto$categorias, levels = c(1, 2, 3, 4), labels = c("Seguro no haré esto", "Tal vez haré esto", "Probablemente haré esto", "Seguro haré esto"))
plot_pp_futura_voto_ES<-ggplot(pp_futura_voto,aes(x=2,y=-Freq, fill=categorias))+
  geom_bar(stat = "identity", 
           color="white")+
    geom_text(aes(label = scales::percent(Freq)),
              position=position_stack(vjust=0.5),color="black",size=4.5)+
  coord_polar(theta = "y")+
  scale_fill_brewer(palette = "Blues")+
    theme_void()+
  theme(legend.title = element_blank())+
  xlim(0.5,2.5) +
  labs(title="Votar en elecciones presidenciales")


pp_futura_candidatos = round(prop.table(table(categorias=proc_datos$pp_futura_candidatos)),2)
pp_futura_candidatos = as.data.frame(pp_futura_candidatos)
pp_futura_candidatos$categorias <- factor(pp_futura_candidatos$categorias, levels = c(1, 2, 3, 4), labels = c("Seguro no haré esto", "Tal vez haré esto", "Probablemente haré esto", "Seguro haré esto"))
plot_pp_futura_candidatos_ES<-ggplot(pp_futura_candidatos,aes(x=2,y=-Freq, fill=categorias))+
  geom_bar(stat = "identity", 
           color="white")+
    geom_text(aes(label = scales::percent(Freq)),
              position=position_stack(vjust=0.5),color="black",size=4.5)+
  coord_polar(theta = "y")+
  scale_fill_brewer(palette = "Blues")+
    theme_void()+
  theme(legend.title = element_blank())+
  xlim(0.5,2.5) +
  labs(title="Informarme de los candidatos")


p11_1 = round(prop.table(table(categorias=proc_datos$p11_1)),2)
p11_1 = as.data.frame(p11_1)
p11_1$categorias <- factor(p11_1$categorias, levels = c(1, 2, 3, 4), labels = c("Seguro no haré esto", "Tal vez haré esto", "Probablemente haré esto", "Seguro haré esto"))
plot_p11_1_ES<-ggplot(p11_1,aes(x=2,y=-Freq, fill=categorias))+
  geom_bar(stat = "identity", 
           color="white")+
    geom_text(aes(label = scales::percent(Freq)),
              position=position_stack(vjust=0.5),color="black",size=4.5)+
  coord_polar(theta = "y")+
  scale_fill_brewer(palette = "Blues")+
    theme_void()+
  theme(legend.title = element_blank())+
  xlim(0.5,2.5) +
  labs(title="Votar en elecciones municipales")
```

```{r, echo=FALSE}
# Combinar los gráficos
pp_civica_fut_ES <- ggarrange(
   plot_pp_futura_voto_ES,
plot_p11_1_ES, 
common.legend = TRUE,
  ncol = 2,
legend = "none")

pp_civica_fut_ES_final <- ggarrange(pp_civica_fut_ES,plot_pp_futura_candidatos_ES,
                                  common.legend = TRUE, 
  nrow = 2, 
  legend = "bottom")

# Agregar una etiqueta global centrada
y <- annotate_figure(
 pp_civica_fut_ES_final ,
  top = text_grob(
    "Figura 2.5: Participación cívica futura",
    size = 12, 
    face = "italic", 
    color = "#8B7D7B",
    hjust = 0.5
  )
)

y
```

## Buena ciudadanía

Asepctos de **participación civil**

```{r, echo=FALSE}
ciudadania_op = round(prop.table(table(categorias=proc_datos$ciudadania_op)),2)
ciudadania_op = as.data.frame(ciudadania_op)
ciudadania_op$categorias <- factor(ciudadania_op$categorias, levels = c(1, 2, 3, 4), labels = c("Nada importante", "Algo importante", "Importante", "Muy importante"))
plot_ciudadania_op_ES<-ggplot(ciudadania_op,aes(x=2,y=-Freq, fill=categorias))+
  geom_bar(stat = "identity", 
           color="white")+
    geom_text(aes(label = scales::percent(Freq)),
              position=position_stack(vjust=0.5),color="black",size=4.5)+
  coord_polar(theta = "y")+
  scale_fill_brewer(palette = "Blues")+
    theme_void()+
  theme(legend.title = element_blank())+
  xlim(0.5,2.5) +
  labs(title="Respetar el derecho a opinión")

p10_3 = round(prop.table(table(categorias=proc_datos$p10_3)),2)
p10_3 = as.data.frame(p10_3)
p10_3$categorias <- factor(p10_3$categorias, levels = c(1, 2, 3, 4), labels = c("Nada importante", "Algo importante", "Importante", "Muy importante"))
plot_p10_3_ES<-ggplot(p10_3,aes(x=2,y=-Freq, fill=categorias))+
  geom_bar(stat = "identity", 
           color="white")+
    geom_text(aes(label = scales::percent(Freq)),
              position=position_stack(vjust=0.5),color="black",size=4.5)+
  coord_polar(theta = "y")+
  scale_fill_brewer(palette = "Blues")+
    theme_void()+
  theme(legend.title = element_blank())+
  xlim(0.5,2.5) +
  labs(title="Respetar el derecho a opinión")


p10_4 = round(prop.table(table(categorias=proc_datos$p10_4)),2)
p10_4 = as.data.frame(p10_4)
p10_4$categorias <- factor(p10_4$categorias, levels = c(1, 2, 3, 4), labels = c("Nada importante", "Algo importante", "Importante", "Muy importante"))
plot_p10_4_ES<-ggplot(p10_4,aes(x=2,y=-Freq, fill=categorias))+
  geom_bar(stat = "identity", 
           color="white")+
    geom_text(aes(label = scales::percent(Freq)),
              position=position_stack(vjust=0.5),color="black",size=4.5)+
  coord_polar(theta = "y")+
  scale_fill_brewer(palette = "Blues")+
    theme_void()+
  theme(legend.title = element_blank())+
  xlim(0.5,2.5) +
  labs(title="Participar en protestas pacíficas")



p10_7 = round(prop.table(table(categorias=proc_datos$p10_7)),2)
p10_7 = as.data.frame(p10_7)
p10_7$categorias <- factor(p10_7$categorias, levels = c(1, 2, 3, 4), labels = c("Nada importante", "Algo importante", "Importante", "Muy importante"))
plot_p10_7_ES<-ggplot(p10_7,aes(x=2,y=-Freq, fill=categorias))+
  geom_bar(stat = "identity", 
           color="white")+
    geom_text(aes(label = scales::percent(Freq)),
              position=position_stack(vjust=0.5),color="black",size=4.5)+
  coord_polar(theta = "y")+
  scale_fill_brewer(palette = "Blues")+
    theme_void()+
  theme(legend.title = element_blank())+
  xlim(0.5,2.5) +
  labs(title="Apoyar personas")



p10_8 = round(prop.table(table(categorias=proc_datos$p10_8)),2)
p10_8 = as.data.frame(p10_8)
p10_8$categorias <- factor(p10_8$categorias, levels = c(1, 2, 3, 4), labels = c("Nada importante", "Algo importante", "Importante", "Muy importante"))
plot_p10_8_ES<-ggplot(p10_8,aes(x=2,y=-Freq, fill=categorias))+
  geom_bar(stat = "identity", 
           color="white")+
    geom_text(aes(label = scales::percent(Freq)),
              position=position_stack(vjust=0.5),color="black",size=4.5)+
  coord_polar(theta = "y")+
  scale_fill_brewer(palette = "Blues")+
    theme_void()+
  theme(legend.title = element_blank())+
  xlim(0.5,2.5) +
  labs(title="Pagar impuestos")
```

```{r, echo=FALSE}
# Combinar los gráficos
pp_civica_fut_ES <- ggarrange(
   plot_pp_futura_voto_ES,
plot_p11_1_ES, 
common.legend = TRUE,
  ncol = 2, 
legend = "none")

pp_civica_fut_ES_final <- ggarrange(pp_civica_fut_ES, plot_pp_futura_candidatos_ES,
                                    common.legend = TRUE, 
  nrow = 2, 
  legend = "bottom")

# Agregar una etiqueta global centrada
Y <- annotate_figure(
 pp_civica_fut_ES_final ,
  top = text_grob(
    "Figura 2.6: Aspectos de particiapción civil para una buena ciudadanía",
    size = 12, 
    face = "italic", 
    color = "#8B7D7B",
    hjust = 0.5
  )
)

Y
```

Asepctos de **participación cívica**:

```{r, echo=FALSE}

# graifco dona: voto

ciudadania_voto = round(prop.table(table(categorias=proc_datos$ciudadania_voto)),2)
ciudadania_voto = as.data.frame(ciudadania_voto)
ciudadania_voto$categorias <- factor(ciudadania_voto$categorias, levels = c(1, 2, 3, 4), labels = c("Nada importante", "Algo importante", "Importante", "Muy importante"))
plot_ciudadania_voto_ES<-ggplot(ciudadania_voto,aes(x=2,y=-Freq, fill=categorias))+
  geom_bar(stat = "identity", 
           color="white")+
    geom_text(aes(label = scales::percent(Freq)),
              position=position_stack(vjust=0.5),color="black",size=4.5)+
  coord_polar(theta = "y")+
  scale_fill_brewer(palette = "Blues")+
    theme_void()+
  theme(legend.title = element_blank())+
  xlim(0.5,2.5) +
  labs(title="Votar")



ciudadania_pp = round(prop.table(table(categorias=proc_datos$ciudadania_pp)),2)
ciudadania_pp = as.data.frame(ciudadania_pp)
ciudadania_pp$categorias <- factor(ciudadania_pp$categorias, levels = c(1, 2, 3, 4), labels = c("Nada importante", "Algo importante", "Importante", "Muy importante"))
plot_ciudadania_pp_ES<-ggplot(ciudadania_pp,aes(x=2,y=-Freq, fill=categorias))+
  geom_bar(stat = "identity", 
           color="white")+
    geom_text(aes(label = scales::percent(Freq)),
              position=position_stack(vjust=0.5),color="black",size=4.5)+
  coord_polar(theta = "y")+
  scale_fill_brewer(palette = "Blues")+
    theme_void()+
  theme(legend.title = element_blank())+
  xlim(0.5,2.5) +
  labs(title="Unirse a un partido político")



ciudadania_ley = round(prop.table(table(categorias=proc_datos$ciudadania_ley)),2)
ciudadania_ley = as.data.frame(ciudadania_ley)
ciudadania_ley$categorias <- factor(ciudadania_ley$categorias, levels = c(1, 2, 3, 4), labels = c("Nada importante", "Algo importante", "Importante", "Muy importante"))
plot_ciudadania_ley_ES<-ggplot(ciudadania_ley,aes(x=2,y=-Freq, fill=categorias))+
  geom_bar(stat = "identity", 
           color="white")+
    geom_text(aes(label = scales::percent(Freq)),
              position=position_stack(vjust=0.5),color="black",size=4.5)+
  coord_polar(theta = "y")+
  scale_fill_brewer(palette = "Blues")+
    theme_void()+
  theme(legend.title = element_blank())+
  xlim(0.5,2.5) +
  labs(title="Obdecer la ley")
```

```{r, echo=FALSE}

```

## Extra: Relación con el adulto en el hogar

-   *p14*

```{r, echo=FALSE}



```

-   *p15*

```{r, echo=FALSE}


```

-   Tema: *Categoría "Política"*

```{r, echo=FALSE}

# grafico dona: conversación sobre política 

P16_o3 = round(prop.table(table(categorias=proc_datos$P16_o3)),2)
P16_o3 = as.data.frame(P16_o3)
P16_o3$categorias <- factor(P16_o3$categorias, levels = c(0,1), labels = c("No", "Sí"))
plot_P16_o3_ES<-ggplot(P16_o3,aes(x=2,y=-Freq, fill=categorias))+
  geom_bar(stat = "identity", 
           color="white")+
    geom_text(aes(label = scales::percent(Freq)),
              position=position_stack(vjust=0.5),color="black",size=4.5)+
  coord_polar(theta = "y")+
  scale_fill_brewer(palette = "Blues")+
    theme_void()+
  theme(legend.title = element_blank())+
  xlim(0.5,2.5) 
  
final_plot_P16_o3_ES <- annotate_figure(plot_P16_o3_ES,
  top = text_grob( "Figura 2.8: Conversar sobre política con el adulto en el hogar",
    size = 12, 
    face = "italic", 
    color = "#8B7D7B",
    hjust = 0.5))

final_plot_P16_o3_ES
```
