# Meritocracia

```{r, echo=FALSE, include=FALSE}
pacman::p_load(dplyr, sjPlot, stargazer, kableExtra, texreg, haven, sjlabelled, ggplot2, summarytools, ggtext, ggpubr)

load("input/data/proc/ola1.RData")


```

```{r, echo=FALSE, eval=TRUE}
#Base General con el cuestionario para estudiantes
#Codificamos los valores 99-88 como missing para todas las variables
proc_datos <- proc_datos %>% set_na(., na = c(99, 88))

for (i in names(dplyr::select(proc_datos, tidyselect::starts_with("p1_"), starts_with("p2_"), starts_with("p8_"), starts_with("p9_"), starts_with("p17_")))) {
  proc_datos[[i]] <- sjlabelled::set_labels(
    x = proc_datos[[i]],
    labels = c("Muy en desacuerdo", "Desacuerdo", "De acuerdo", "Muy de acuerdo")
  )
}


for (i in names(dplyr::select(proc_datos, tidyselect::starts_with("p10_")))) {
  proc_datos[[i]] <- sjlabelled::set_labels(
    x = proc_datos[[i]],
    labels = c("Nada importante", "Algo importante", "Importante", "Muy importante")
  )
}


for (i in names(dplyr::select(proc_datos, tidyselect::starts_with("p11_")))) {
  proc_datos[[i]] <- sjlabelled::set_labels(
    x = proc_datos[[i]],
    labels = c("Seguro no haré esto", "Tal vez haré esto", "Probablemente haré esto", "Seguro haré esto")
  )
}

for (i in names(dplyr::select(proc_datos, tidyselect::starts_with("p12_")))) {
  proc_datos[[i]] <- sjlabelled::set_labels(
    x = proc_datos[[i]],
    labels = c("Si", "No")
  )
}

for (i in names(dplyr::select(proc_datos, tidyselect::starts_with("p13_")))) {
  proc_datos[[i]] <- sjlabelled::set_labels(
    x = proc_datos[[i]],
    labels = c("Nunca", "Una vez al año", "Una vez al mes", "Semanalmente", "Todos los días")
  )
}


for (i in names(dplyr::select(proc_datos, tidyselect::starts_with("p18_")))) {
  proc_datos[[i]] <- sjlabelled::set_labels(
    x = proc_datos[[i]],
    labels = c("Nunca", "Casi nunca", "Casi siempre", "Siempre")
  )
}

```

La meritocracia es una idea o un principio que hace alusión a la forma en que serán asignados los recursos dentro de la sociedad. Dicha asignación, se realiza de acuerdo a una compensación ligada al mérito individual. Este último es central para entender la meritocracia, el cual se encuentra compuesto por las nociones de talento y esfuerzo. De ese modo ambos funcionan como criterios de mérito individual. 

Así, es posible hablar de un ideal meritocrático, el cual se observa simbólicamente dentro de la sociedad en términos de una ideología (es decir, un conjunto de ideas). Una de las formas en que se socializa esta ideología es a través de la educación. Por ello, este estudio busca observar la forma en que se expresa la meritocracia en la escuela. 

Con esa definición en mente, el presente módulo se estructurará en dos apartados: **meritocracia en la sociedad** y **meritocracia en la escuela**. Dentro de cada uno se observará operacionalmente la meritocracia a través de las *creencias de las/los estudiantes*. Asimismo, al interior de dichas creencias es posible distinguir dos tipos: *preferencias* respecto de lo que debería ocurrir en la sociedad o en la escuela y *percepciones* de lo que efectivamente ocurre al interior de esos dos espacios.

## Meritocracia en la sociedad

Dentro del espacio más general a nivel de la sociedad, se presentan preguntas que aluden a creencias respecto a lo que sucede (percepciones) o debería suceder (preferencias) en el país.

### Creencias en la meritocracia

Esta sección se dividirá en dos grandes creencias: percepciones y preferencias. Al interior de cada una, se describirán preguntas del cuestionario que hacen alusión a criterios de mérito individual, mérito en la sociedad y factores no meritocráticos.

#### Percepciones

-   Respecto a criterios de mérito individual

```{r, criterios-merit-univariado, echo=FALSE}
merit_esfuerzo_percep_ES = round(prop.table(table(categorias=proc_datos$merit_esfuerzo_percep_ES)),2)
merit_esfuerzo_percep_ES = as.data.frame(merit_esfuerzo_percep_ES)
merit_esfuerzo_percep_ES$categorias <- factor(merit_esfuerzo_percep_ES$categorias, levels = c(1, 2, 3, 4), labels = c("Muy en desacuerdo", "Desacuerdo", "De acuerdo", "Muy de acuerdo"))
plot_meritesfuerzo_percep_ES<-ggplot(merit_esfuerzo_percep_ES,aes(x=2,y=-Freq, fill=categorias))+
  geom_bar(stat = "identity", 
           color="white")+
    geom_text(aes(label = scales::percent(Freq)),
              position=position_stack(vjust=0.5),color="black",size=4.5)+
  coord_polar(theta = "y")+
  scale_fill_brewer(palette = "Reds")+
    theme_void()+
  theme(legend.title = element_blank())+
  xlim(0.5,2.5) +
  labs(title="Estudiantes" )


merit_talento_percep_ES = round(prop.table(table(categorias=proc_datos$merit_talento_percep_ES)),2)
merit_talento_percep_ES = as.data.frame(merit_talento_percep_ES)
merit_talento_percep_ES$categorias <- factor(merit_talento_percep_ES$categorias, levels = c(1, 2, 3, 4), labels = c("Muy en desacuerdo", "Desacuerdo", "De acuerdo", "Muy de acuerdo"))

plot_merittalento_percep_ES<-ggplot(merit_talento_percep_ES,aes(x=2,y=-Freq, fill=categorias))+
  geom_bar(stat = "identity",
           color="white")+
    geom_text(aes(label = scales::percent(Freq)),
              position=position_stack(vjust=0.5),color="black",size=4.5)+
  coord_polar(theta = "y")+
  scale_fill_brewer(palette = "Reds")+
    theme_void()+
  theme(legend.title = element_blank())+
  xlim(0.5,2.5)+
  labs(title="Estudiantes")

```

```{r, echo=FALSE}
merit_esfuerzo_percep_AP = round(prop.table(table(categorias=proc_datos$merit_esfuerzo_percep_AP)),2) 

merit_esfuerzo_percep_AP = as.data.frame(merit_esfuerzo_percep_AP)
merit_esfuerzo_percep_AP$categorias <- factor(merit_esfuerzo_percep_AP$categorias, levels = c(1, 2, 3, 4), labels = c("Muy en desacuerdo", "Desacuerdo", "De acuerdo", "Muy de acuerdo")) 

plot_meritesfuerzo_percep_AP<-ggplot(merit_esfuerzo_percep_AP,aes(x=2,y=-Freq, fill=categorias))+  
  geom_bar(stat = "identity",  
           color="white")+    
  geom_text(aes(label = scales::percent(Freq)),  
            position=position_stack(vjust=0.5),color="black",size=4.5)+   coord_polar(theta = "y")+ 
  scale_fill_brewer(palette = "Reds")+  
  theme_void()+  
  theme(legend.title = element_blank())+
  xlim(0.5,2.5) +  
  labs(title="Apoderados" ) 

merit_talento_percep_AP = round(prop.table(table(categorias=proc_datos$merit_talento_percep_AP)),2)

merit_talento_percep_AP = as.data.frame(merit_talento_percep_AP) 

merit_talento_percep_AP$categorias <- factor(merit_talento_percep_AP$categorias, levels = c(1, 2, 3, 4), labels = c("Muy en desacuerdo", "Desacuerdo", "De acuerdo", "Muy de acuerdo"))  

plot_merittalento_percep_AP<-ggplot(merit_talento_percep_AP,aes(x=2,y=-Freq, fill=categorias))+ 
  geom_bar(stat = "identity", 
           color="white")+  
  geom_text(aes(label = scales::percent(Freq)), 
            position=position_stack(vjust=0.5),color="black",size=4.5)+   coord_polar(theta = "y")+ 
  scale_fill_brewer(palette = "Reds")+
  theme_void()+  
  theme(legend.title = element_blank())+ 
  xlim(0.5,2.5)+ 
  labs(title="Apoderados") 
```

```{r, echo=FALSE}
merit_esfuerzo_percep_PROF = round(prop.table(table(categorias=proc_datos$merit_esfuerzo_percep_PROF)),2)

merit_esfuerzo_percep_PROF = as.data.frame(merit_esfuerzo_percep_PROF)

merit_esfuerzo_percep_PROF$categorias <- factor(merit_esfuerzo_percep_PROF$categorias, levels = c(1, 2, 3, 4), labels = c("Muy en desacuerdo", "Desacuerdo", "De acuerdo", "Muy de acuerdo")) 

plot_meritesfuerzo_percep_PROF<-ggplot(merit_esfuerzo_percep_PROF,aes(x=2,y=-Freq, fill=categorias))+  
  geom_bar(stat = "identity",  
           color="white")+  
  geom_text(aes(label = scales::percent(Freq)),
            position=position_stack(vjust=0.5),color="black",size=4.5)+   coord_polar(theta = "y")+
  scale_fill_brewer(palette = "Reds")+ 
  theme_void()+  
  theme(legend.title = element_blank())+
  xlim(0.5,2.5) + 
  labs(title="Docentes" ) 

merit_talento_percep_PROF = round(prop.table(table(categorias=proc_datos$merit_talento_percep_PROF)),2) 

merit_talento_percep_PROF = as.data.frame(merit_talento_percep_PROF)

merit_talento_percep_PROF$categorias <- factor(merit_talento_percep_PROF$categorias, levels = c(1, 2, 3, 4), labels = c("Muy en desacuerdo", "Desacuerdo", "De acuerdo", "Muy de acuerdo")) 

plot_merittalento_percep_PROF<-ggplot(merit_talento_percep_PROF,aes(x=2,y=-Freq, fill=categorias))+ 
  geom_bar(stat = "identity",
           color="white")+  
  geom_text(aes(label = scales::percent(Freq)),
            position=position_stack(vjust=0.5),color="black",size=4.5)+   coord_polar(theta = "y")+
  scale_fill_brewer(palette = "Reds")+  
  theme_void()+ 
  theme(legend.title = element_blank())+ 
  xlim(0.5,2.5)+  
  labs(title="Docentes")

```

**Esfuerzo** en la sociedad chilena:

```{r, echo=FALSE}
# Combinar los gráficos
merit_social_esfuerzo_percep <- ggarrange(
  plot_meritesfuerzo_percep_ES, 
  plot_meritesfuerzo_percep_AP, 
  plot_meritesfuerzo_percep_PROF,
  common.legend = TRUE, 
  ncol = 3, 
  legend = "bottom"
)

# Agregar una etiqueta global centrada
final_plot <- annotate_figure(
  merit_social_esfuerzo_percep,
  top = text_grob(
    "Figura 1.1: En Chile, las personas son recompensadas por sus esfuerzos",
    size = 12, 
    face = "italic", 
    color = "#8B7D7B",
    hjust = 0.5
  )
)

final_plot
```

En primer lugar, se observan claras diferencias entre adultos y estudiantes. Tanto profesores como apoderados estan en desacuerdo con la frase y, específicamente, los apoderados están más de acuerdo que los docentes. Así, los estudiantes parecen estar más de acuerdo con que las personas en el país son recompensadas por sus esfuerzos (52%). Aún así, ninguno de los tres actores esta muy de acuerdo con este criterio de mérito individual.

**Talento** (inteligencia y habilidad) en la sociedad chilena:

```{r, echo=FALSE}

# Combinar los gráficos
merit_social_talento_percep <- ggarrange(
  plot_merittalento_percep_ES, 
  plot_merittalento_percep_AP, 
  plot_merittalento_percep_PROF,
  common.legend = TRUE, 
  ncol = 3, 
  legend = "bottom"
)

# Agregar una etiqueta global centrada
final_plot1 <- annotate_figure(
  merit_social_talento_percep,
  top = text_grob(
    "Figura 1.2: En Chile, las personas son recompensadas por su inteligencia y habilidad",
    size = 12, 
    face = "italic", 
    color = "#8B7D7B",
    hjust = 0.5
  )
)

final_plot1
```

Si bien los tres actores están de acuerdo con la frase y, por ende, creen en el mérito en base al talento, los docentes están más de acuerdo con la afirmación. Acumulando el 89% de sus respuestas en las categorías "Muy de acuerdo" y "De acuerdo".

-   Respecto al **mérito** en la sociedad chilena:

```{r, merit-univariado, echo=FALSE}
social_merito_percep_ES = round(prop.table(table(categorias=proc_datos$social_merito_percep_ES)),2)  
social_merito_percep_ES = as.data.frame(social_merito_percep_ES) 
social_merito_percep_ES$categorias <- factor(social_merito_percep_ES$categorias, levels = c(1, 2, 3, 4), labels = c("Muy en desacuerdo", "Desacuerdo", "De acuerdo", "Muy de acuerdo"))  

plot_socialmerit_percep_ES<-ggplot(social_merito_percep_ES,aes(x=2,y=-Freq, fill=categorias))+   
  geom_bar(stat = "identity",            
           color="white")+     
  geom_text(aes(label = scales::percent(Freq)),             
            position=position_stack(vjust=0.5),color="black",size=4.5)+  
  coord_polar(theta = "y")+   
  scale_fill_brewer(palette = "Reds")+   
  theme_void()+  
  theme(legend.title = element_blank())+
  xlim(0.5,2.5)+ 
  labs(title="Estudiantes") 

social_merito_percep_AP = round(prop.table(table(categorias=proc_datos$social_merito_percep_AP)),2)  
social_merito_percep_AP = as.data.frame(social_merito_percep_AP) 
social_merito_percep_AP$categorias <- factor(social_merito_percep_AP$categorias, levels = c(1, 2, 3, 4), labels = c("Muy en desacuerdo", "Desacuerdo", "De acuerdo", "Muy de acuerdo"))  

plot_socialmerit_percep_AP<-ggplot(social_merito_percep_AP,aes(x=2,y=-Freq, fill=categorias))+   
  geom_bar(stat = "identity",            
           color="white")+     
  geom_text(aes(label = scales::percent(Freq)),             
            position=position_stack(vjust=0.5),color="black",size=4.5)+  
  coord_polar(theta = "y")+   
  scale_fill_brewer(palette = "Reds")+   
  theme_void()+  
  theme(legend.title = element_blank())+
  xlim(0.5,2.5)+ 
  labs(title="Apoderados") 

social_merito_percep_PROF = round(prop.table(table(categorias=proc_datos$social_merito_percep_PROF)),2)  
social_merito_percep_PROF = as.data.frame(social_merito_percep_PROF) 
social_merito_percep_PROF$categorias <- factor(social_merito_percep_PROF$categorias, levels = c(1, 2, 3, 4), labels = c("Muy en desacuerdo", "Desacuerdo", "De acuerdo", "Muy de acuerdo"))  

plot_socialmerit_percep_PROF<-ggplot(social_merito_percep_PROF,aes(x=2,y=-Freq, fill=categorias))+   
  geom_bar(stat = "identity",            
           color="white")+     
  geom_text(aes(label = scales::percent(Freq)),             
            position=position_stack(vjust=0.5),color="black",size=4.5)+  
  coord_polar(theta = "y")+   
  scale_fill_brewer(palette = "Reds")+   
  theme_void()+  
  theme(legend.title = element_blank())+
  xlim(0.5,2.5)+ 
  labs(title="Docentes") 

```

```{r, echo=FALSE}

# Combinar los gráficos
plot_socialmerit_percep <- ggarrange(
 plot_socialmerit_percep_ES, 
 plot_socialmerit_percep_AP, 
 plot_socialmerit_percep_PROF,
  common.legend = TRUE, 
  ncol = 3, 
  legend = "bottom"
)

# Agregar una etiqueta global centrada
final_plot2 <- annotate_figure(
  plot_socialmerit_percep,
  top = text_grob(
    "Figura 1.3: En Chile, todas las personas obtienen lo que merecen",
    size = 12, 
    face = "italic", 
    color = "#8B7D7B",
    hjust = 0.5
  )
)

final_plot2

```

Los docentes se muestran en desacuerdo en su totalidad con la idea de que las personas son recompensadas por sus méritos en la sociedad chilena. Si bien estudiantes y apoderados también se muestran en su mayoría en desacuerdo, los estudiantes presentan un 20% de acuerdo con la afirmación.

En vista de las diferencias entre estudiantes, apoderados y docentes, se presentará la forma en que se distribyen estas creencias de acuerdo a sus **caracteristicas sociodemográficas más relevantes**.

En concordancia con la preodminante creencia en la meritocracia de las/los estudiantes, a continuación se observa cómo se expresan dichas creencias conforme al **curso** en que se encuentran:

```{r, echo=FALSE}
#plot1 <- proc_datos %>% dplyr::filter(genero_ES=="Hombre") %>% 
 # dplyr::select(merit_talento_percep_ES, merit_esfuerzo_percep_ES, social_merito_percep_ES) %>%
  #sjPlot::plot_stackfrq(geom.colors = "Reds", wrap.labels = 55)+
  #theme(legend.position = "bottom")+
  #labs(title="Hombre") 

#plot2 <- proc_datos %>% filter(genero_ES=="Mujer") %>% 
 # dplyr::select(merit_talento_percep_ES, merit_esfuerzo_percep_ES, social_merito_percep_ES) %>%
#  sjPlot::plot_stackfrq(geom.colors = "Reds", wrap.labels = 55)+
 # theme(legend.position = "bottom")+
  #labs(title="Mujer")

#plot3 <- proc_datos %>% filter(genero_ES=="Otro") %>% 
 # dplyr::select(merit_talento_percep_ES, merit_esfuerzo_percep_ES, social_merito_percep_ES) %>%
#  sjPlot::plot_stackfrq(geom.colors = "Reds", wrap.labels = 55)+
 # theme(legend.position = "bottom")+
  #labs(title="Otro")

## Los porcentajes son similares en las tres categorías
```

```{r, echo=FALSE}

# Combinar los gráficos
# merito_social_percep_ge_ES<- ggarrange(
 #  plot1, 
  # plot2,
  # plot3,
  #common.legend = TRUE, 
  #nrow = 3, 
  #legend = "bottom"
#)

# Agregar una etiqueta global centrada
#k <- annotate_figure(
 #merito_social_percep_ge_ES ,
  #top = text_grob(
   # "Figura : Respuestas en función del género del estudiante",
    #size = 12, 
    #face = "italic", 
    #color = "#8B7D7B",
    #hjust = 0.5
  #)


#k
```

```{r, echo=FALSE}
plott1 <- proc_datos %>% dplyr::filter(curso_estudiante=="Básica") %>% 
  dplyr::select(merit_talento_percep_ES, merit_esfuerzo_percep_ES, social_merito_percep_ES) %>%
  sjPlot::plot_stackfrq(geom.colors = "Reds", wrap.labels = 55)+
  theme(legend.position = "bottom")+
  labs(title="Básica")

plott2 <- proc_datos %>% filter(curso_estudiante=="Media") %>% 
  dplyr::select(merit_talento_percep_ES, merit_esfuerzo_percep_ES, social_merito_percep_ES) %>%
  sjPlot::plot_stackfrq(geom.colors = "Reds", wrap.labels = 55)+
  theme(legend.position = "bottom")+
  labs(title="Media")
```

```{r, echo=FALSE}

# Combinar los gráficos
merito_social_percep_cu_ES <- ggarrange(
   plott1, 
   plott2,
  common.legend = TRUE, 
  nrow = 2, 
  legend = "bottom"
)

# Agregar una etiqueta global centrada
m <- annotate_figure(
 merito_social_percep_cu_ES ,
  top = text_grob(
    "Figura 1.4: Respuestas en función del curso del estudiante",
    size = 12, 
    face = "italic", 
    color = "#8B7D7B",
    hjust = 0.5
  )
)

m
```

Estudiantes de educación básica estan más de acuerdo con ambos criterios individuales de meritocracia en la sociedad que los estudiantes de educación media.

Además, a propósito del predominante desacuerdo de las/los docentes frente a los criterios de mérito individual en la sociedad, se muestra cómo se dsitribuyen estas creencias en función de su **género**:

```{r, echo=FALSE}
gra1 <- proc_datos %>% dplyr::filter(genero_PROF=="Hombre") %>% 
  dplyr::select(merit_talento_percep_PROF, merit_esfuerzo_percep_PROF, social_merito_percep_PROF) %>%
  sjPlot::plot_stackfrq(geom.colors = "Reds", wrap.labels = 55)+
  theme(legend.position = "bottom")+
  labs(title="Hombre") 

gra2 <- proc_datos %>% filter(genero_PROF=="Mujer") %>% 
  dplyr::select(merit_talento_percep_PROF, merit_esfuerzo_percep_PROF, social_merito_percep_PROF) %>%
  sjPlot::plot_stackfrq(geom.colors = "Reds", wrap.labels = 55)+
  theme(legend.position = "bottom")+
  labs(title="Mujer")

gra3 <- proc_datos %>% filter(genero_PROF=="Otro") %>% 
  dplyr::select(merit_talento_percep_PROF, merit_esfuerzo_percep_PROF, social_merito_percep_PROF) %>%
  sjPlot::plot_stackfrq(geom.colors = "Reds", wrap.labels = 55)+
  theme(legend.position = "bottom")+
  labs(title="Otro")



```

```{r, echo=FALSE}
# Combinar los gráficos
G <- ggarrange(
   gra1, gra2, gra3,
  common.legend = TRUE, 
  nrow = 3, 
  legend = "bottom"
)

# Agregar una etiqueta global centrada
g <- annotate_figure(
 G ,
  top = text_grob(
    "Figura 1.5: Respuestas en función del género del docente",
    size = 12, 
    face = "italic", 
    color = "#8B7D7B",
    hjust = 0.5
  )
)

g
```

Mujeres y otras identidades sexogenéricas están en desacuerdo con la frase sobre el mérito social y con ambos criterios de mérito individual. Contrariamente, los docentes hombres están de acuerdo en un 50.4% con la afirmación sobre el talento en la sociedad.

En cuanto a la distribución por **género** de los apoderados, se observa lo siguiente:

```{r, echo=FALSE}
gr1 <- proc_datos %>% dplyr::filter(genero_AP=="Hombre") %>% 
  dplyr::select(merit_talento_percep_AP, merit_esfuerzo_percep_AP, social_merito_percep_AP) %>%
  sjPlot::plot_stackfrq(geom.colors = "Reds", wrap.labels = 55)+
  theme(legend.position = "bottom")+
  labs(title="Hombre") 

gr2 <- proc_datos %>% filter(genero_AP=="Mujer") %>% 
  dplyr::select(merit_talento_percep_AP, merit_esfuerzo_percep_AP, social_merito_percep_AP) %>%
  sjPlot::plot_stackfrq(geom.colors = "Reds", wrap.labels = 55)+
  theme(legend.position = "bottom")+
  labs(title="Mujer")

```

```{r, echo=FALSE}
# Combinar los gráficos
P <- ggarrange(
   gr1, gr2,
  common.legend = TRUE, 
  nrow = 2, 
  legend = "bottom"
)

# Agregar una etiqueta global centrada
p <- annotate_figure(
 P ,
  top = text_grob(
    "Figura 1.6: Respuestas en función del género del apoderado",
    size = 12, 
    face = "italic", 
    color = "#8B7D7B",
    hjust = 0.5
  )
)

p
```

Las apoderadas están más de acuerdo con el mérito en base al talento en la sociedad y los apoderados con el mérito en base al esfuerzo.

-   Respecto a factores no meritocráticos

Estos factores aluden a externalidades del mérito individual como la herencia, los contactos y la suerte. Por ello, se presentan preguntas referidas a la percepción respecto a los logros individuales de las personas que tienen padres ricos, buenos contactos y mejores oportunidades en la vida.

**Padres ricos**

```{r, no-merit-univariado, echo=FALSE}
padres_ricos_percep_ES = round(prop.table(table(categorias=proc_datos$padres_ricos_percep_ES)),2)
padres_ricos_percep_ES = as.data.frame(padres_ricos_percep_ES)
padres_ricos_percep_ES$categorias <- factor(padres_ricos_percep_ES$categorias, levels = c(1, 2, 3, 4), labels = c("Muy en desacuerdo", "Desacuerdo", "De acuerdo", "Muy de acuerdo"))

plot_padres_ricos_percep_ES<-ggplot(padres_ricos_percep_ES,aes(x=2,y=-Freq, fill=categorias))+
  geom_bar(stat = "identity",
           color="white")+
    geom_text(aes(label = scales::percent(Freq)),
              position=position_stack(vjust=0.5),color="black",size=4.5)+
  coord_polar(theta = "y")+
  scale_fill_brewer(palette = "Reds")+
    theme_void()+
  theme(legend.title = element_blank())+
  xlim(0.5,2.5) +
  labs(title="Estudiantes")

padres_ricos_percep_AP = round(prop.table(table(categorias=proc_datos$padres_ricos_percep_AP)),2)
padres_ricos_percep_AP = as.data.frame(padres_ricos_percep_AP)
padres_ricos_percep_AP$categorias <- factor(padres_ricos_percep_AP$categorias, levels = c(1, 2, 3, 4), labels = c("Muy en desacuerdo", "Desacuerdo", "De acuerdo", "Muy de acuerdo"))

plot_padres_ricos_percep_AP<-ggplot(padres_ricos_percep_AP,aes(x=2,y=-Freq, fill=categorias))+
  geom_bar(stat = "identity",
           color="white")+
    geom_text(aes(label = scales::percent(Freq)),
              position=position_stack(vjust=0.5),color="black",size=4.5)+
  coord_polar(theta = "y")+
  scale_fill_brewer(palette = "Reds")+
    theme_void()+
  theme(legend.title = element_blank())+
  xlim(0.5,2.5) +
  labs(title="Apoderados")

padres_ricos_percep_PROF = round(prop.table(table(categorias=proc_datos$padres_ricos_percep_PROF)),2)
padres_ricos_percep_PROF = as.data.frame(padres_ricos_percep_PROF)
padres_ricos_percep_PROF$categorias <- factor(padres_ricos_percep_PROF$categorias, levels = c(1, 2, 3, 4), labels = c("Muy en desacuerdo", "Desacuerdo", "De acuerdo", "Muy de acuerdo"))

plot_padres_ricos_percep_PROF<-ggplot(padres_ricos_percep_PROF,aes(x=2,y=-Freq, fill=categorias))+
  geom_bar(stat = "identity",
           color="white")+
    geom_text(aes(label = scales::percent(Freq)),
              position=position_stack(vjust=0.5),color="black",size=4.5)+
  coord_polar(theta = "y")+
  scale_fill_brewer(palette = "Reds")+
    theme_void()+
  theme(legend.title = element_blank())+
  xlim(0.5,2.5) +
  labs(title="Docentes")

```

```{r, echo=FALSE}

# Combinar los gráficos
no_merito_social_padres_ricos_percep <- ggarrange(
plot_padres_ricos_percep_ES, 
plot_padres_ricos_percep_AP,
plot_padres_ricos_percep_PROF,
  common.legend = TRUE, 
  ncol = 3, 
  legend = "bottom"
)

# Agregar una etiqueta global centrada
final_plot7 <- annotate_figure(
  no_merito_social_padres_ricos_percep,
  top = text_grob(
    "Figura 1.7: En Chile, quienes tienen padres ricos les va mejor en la vida",
    size = 12, 
    face = "italic", 
    color = "#8B7D7B",
    hjust = 0.5
  )
)

final_plot7
```

Descripción...

**Buenos contactos**

```{r, echo=FALSE}
buenos_contactos_percep_ES = round(prop.table(table(categorias=proc_datos$buenos_contactos_percep_ES)),2)
buenos_contactos_percep_ES = as.data.frame(buenos_contactos_percep_ES)
buenos_contactos_percep_ES$categorias <- factor(buenos_contactos_percep_ES$categorias, levels = c(1, 2, 3, 4), labels = c("Muy en desacuerdo", "Desacuerdo", "De acuerdo", "Muy de acuerdo"))

plot_contactos_percep_ES<-ggplot(buenos_contactos_percep_ES,aes(x=2,y=-Freq, fill=categorias))+
  geom_bar(stat = "identity",
           color="white")+
    geom_text(aes(label = scales::percent(Freq)),
              position=position_stack(vjust=0.5),color="black",size=4.5)+
  coord_polar(theta = "y")+
  scale_fill_brewer(palette = "Reds")+
    theme_void()+
  theme(legend.title = element_blank())+
  xlim(0.5,2.5) +
  labs(title="Estudiantes")

buenos_contactos_percep_AP = round(prop.table(table(categorias=proc_datos$buenos_contactos_percep_AP)),2)
buenos_contactos_percep_AP = as.data.frame(buenos_contactos_percep_AP)
buenos_contactos_percep_AP$categorias <- factor(buenos_contactos_percep_AP$categorias, levels = c(1, 2, 3, 4), labels = c("Muy en desacuerdo", "Desacuerdo", "De acuerdo", "Muy de acuerdo"))

plot_contactos_percep_AP<-ggplot(buenos_contactos_percep_AP,aes(x=2,y=-Freq, fill=categorias))+
  geom_bar(stat = "identity",
           color="white")+
    geom_text(aes(label = scales::percent(Freq)),
              position=position_stack(vjust=0.5),color="black",size=4.5)+
  coord_polar(theta = "y")+
  scale_fill_brewer(palette = "Reds")+
    theme_void()+
  theme(legend.title = element_blank())+
  xlim(0.5,2.5) +
  labs(title="Apoderados")

buenos_contactos_percep_PROF = round(prop.table(table(categorias=proc_datos$buenos_contactos_percep_PROF)),2)
buenos_contactos_percep_PROF = as.data.frame(buenos_contactos_percep_PROF)
buenos_contactos_percep_PROF$categorias <- factor(buenos_contactos_percep_PROF$categorias, levels = c(1, 2, 3, 4), labels = c("Muy en desacuerdo", "Desacuerdo", "De acuerdo", "Muy de acuerdo"))

plot_contactos_percep_PROF<-ggplot(buenos_contactos_percep_PROF,aes(x=2,y=-Freq, fill=categorias))+
  geom_bar(stat = "identity",
           color="white")+
    geom_text(aes(label = scales::percent(Freq)),
              position=position_stack(vjust=0.5),color="black",size=4.5)+
  coord_polar(theta = "y")+
  scale_fill_brewer(palette = "Reds")+
    theme_void()+
  theme(legend.title = element_blank())+
  xlim(0.5,2.5) +
  labs(title="Docentes")
```

```{r, echo=FALSE}

# Combinar los gráficos
no_merito_social_buenos_contactos_percep <- ggarrange(
  plot_contactos_percep_ES, 
  plot_contactos_percep_AP, 
  plot_contactos_percep_PROF,
  common.legend = TRUE, 
  ncol = 3, 
  legend = "bottom"
)

# Agregar una etiqueta global centrada
final_plot8 <- annotate_figure(
  no_merito_social_buenos_contactos_percep,
  top = text_grob(
    "Figura 1.8: En Chile, quienes tienen buenos contactos les va mejor en la vida",
    size = 12, 
    face = "italic", 
    color = "#8B7D7B",
    hjust = 0.5
  )
)

final_plot8
```

Descripción....

**Oportunidades**

```{r, echo=FALSE}
oportunidades_percep_ES = round(prop.table(table(categorias=proc_datos$oportunidades_percep_ES)),2)
oportunidades_percep_ES = as.data.frame(oportunidades_percep_ES)
oportunidades_percep_ES$categorias <- factor(oportunidades_percep_ES$categorias, levels = c(1, 2, 3, 4), labels = c("Muy en desacuerdo", "Desacuerdo", "De acuerdo", "Muy de acuerdo"))

plot_oportunidad_percep_ES<-ggplot(oportunidades_percep_ES,aes(x=2,y=-Freq, fill=categorias))+
  geom_bar(stat = "identity",
           color="white")+
    geom_text(aes(label = scales::percent(Freq)),
              position=position_stack(vjust=0.5),color="black",size=4.5)+
  coord_polar(theta = "y")+
  scale_fill_brewer(palette = "Reds")+
    theme_void()+
  theme(legend.title = element_blank())+
  xlim(0.5,2.5) +
  labs(title="Estudiantes")

oportunidades_percep_AP = round(prop.table(table(categorias=proc_datos$oportunidades_percep_AP)),2)
oportunidades_percep_AP = as.data.frame(oportunidades_percep_AP)
oportunidades_percep_AP$categorias <- factor(oportunidades_percep_AP$categorias, levels = c(1, 2, 3, 4), labels = c("Muy en desacuerdo", "Desacuerdo", "De acuerdo", "Muy de acuerdo"))

plot_oportunidad_percep_AP<-ggplot(oportunidades_percep_AP,aes(x=2,y=-Freq, fill=categorias))+
  geom_bar(stat = "identity",
           color="white")+
    geom_text(aes(label = scales::percent(Freq)),
              position=position_stack(vjust=0.5),color="black",size=4.5)+
  coord_polar(theta = "y")+
  scale_fill_brewer(palette = "Reds")+
    theme_void()+
  theme(legend.title = element_blank())+
  xlim(0.5,2.5) +
  labs(title="Apoderados")

oportunidades_percep_PROF = round(prop.table(table(categorias=proc_datos$oportunidades_percep_PROF)),2)
oportunidades_percep_PROF = as.data.frame(oportunidades_percep_PROF)
oportunidades_percep_PROF$categorias <- factor(oportunidades_percep_PROF$categorias, levels = c(1, 2, 3, 4), labels = c("Muy en desacuerdo", "Desacuerdo", "De acuerdo", "Muy de acuerdo"))

plot_oportunidad_percep_PROF<-ggplot(oportunidades_percep_PROF,aes(x=2,y=-Freq, fill=categorias))+
  geom_bar(stat = "identity",
           color="white")+
    geom_text(aes(label = scales::percent(Freq)),
              position=position_stack(vjust=0.5),color="black",size=4.5)+
  coord_polar(theta = "y")+
  scale_fill_brewer(palette = "Reds")+
    theme_void()+
  theme(legend.title = element_blank())+
  xlim(0.5,2.5) +
  labs(title="Docentes")
```

```{r, echo=FALSE}

# Combinar los gráficos
no_merito_social_oportunidades_percep <- ggarrange(
 plot_oportunidad_percep_ES, 
 plot_oportunidad_percep_AP, 
 plot_oportunidad_percep_PROF,
  common.legend = TRUE, 
  ncol = 3, 
  legend = "bottom"
)

# Agregar una etiqueta global centrada
final_plot9 <- annotate_figure(
  no_merito_social_oportunidades_percep,
  top = text_grob(
    "Figura 1.9: En Chile, todas las personas tienen las mismas oportunidades para salir adelante",
    size = 12, 
    face = "italic", 
    color = "#8B7D7B",
    hjust = 0.5
  )
)

final_plot9
```

Descripción.....

Respuestas en función del género del/la estudiante:

```{r, echo=FALSE}
#plot11 <- proc_datos %>% dplyr::filter(genero_ES=="Hombre") %>% 
 # dplyr::select(padres_ricos_percep_ES, buenos_contactos_percep_ES, oportunidades_percep_ES) %>%
  #sjPlot::plot_stackfrq(geom.colors = "Reds", wrap.labels = 55)+
  #theme(legend.position = "bottom")+
  #labs(title="Hombre") 

#plot22 <- proc_datos %>% filter(genero=="Mujer") %>% 
 # dplyr::select(padres_ricos_percep_ES, buenos_contactos_percep_ES, oportunidades_percep_ES) %>%
  #sjPlot::plot_stackfrq(geom.colors = "Reds", wrap.labels = 55)+
  #theme(legend.position = "bottom")+
  #labs(title="Mujer")

#plot33 <- proc_datos %>% filter(genero=="Otro") %>% 
 # dplyr::select(padres_ricos_percep_ES, buenos_contactos_percep_ES, oportunidades_percep_ES) %>%
  #sjPlot::plot_stackfrq(geom.colors = "Reds", wrap.labels = 55)+
  #theme(legend.position = "bottom")+
  #labs(title="Otro")
```

```{r, echo=FALSE}
#pluto<-ggarrange(plot11, plot22, plot33, common.legend = TRUE, nrow=3, legend = c("bottom", "right"), hjust = 0.5)
#pluto
```

Respuestas en función del curso del/la estudiante:

```{r, echo=FALSE}
#plott11 <- proc_datos %>% dplyr::filter(curso_estudiante=="Básica") %>% 
 # dplyr::select(padres_ricos_percep_ES, buenos_contactos_percep_ES, oportunidades_percep_ES) %>%
#  sjPlot::plot_stackfrq(geom.colors = "Reds", wrap.labels = 50)+
 # theme(legend.position = "bottom")+
#  labs(title="Básica") 

#plott22 <- proc_datos %>% filter(curso_estudiante=="Media") %>% 
 # dplyr::select(padres_ricos_percep_ES, buenos_contactos_percep_ES, oportunidades_percep_ES) %>%
  #sjPlot::plot_stackfrq(geom.colors = "Reds", wrap.labels = 50)+
  #theme(legend.position = "bottom")+
  #labs(title="Media")
```

```{r, echo=FALSE}
#plats<-ggarrange(plott11, plott22, common.legend = TRUE, nrow=2, legend = c("bottom", "right"), hjust = 0.5)
#plats
```

<br>

#### Preferencias

a\. Respecto a criterios de mérito individual

-   *p1_5: Esfuerzo*

*nota*: el fraseo correcto es **"Quienes más se esfuerzan deberían obtener mayores recompensas que quienes se esfuerzan menos"**

```{r, univariado-esfuerzo, echo=FALSE}
```

<br>

-   *p1_6: Talento*

```{r, univariado-talento, echo=FALSE}
```

<br>

Cruce con género:

```{r, talento-esfuerzo-ge, echo=FALSE}
```

<br>

Cruce con curso:

```{r, talento-esfuerzo-cu, echo=FALSE}
```

<br>

b\. Preferencia respecto a la recompensa en base al talento por sobre el esfuerzo

-   *p9_6*

```{r, univariado-recompensa, echo=FALSE}

```

<br>

Cruce con género:

```{r, echo=FALSE}
```

<br>

Cruce con curso:

```{r, echo=FALSE}
```

<br>

c\. Respecto a factores no meritocráticos

Estos factores aluden a externalidades del mérito individual como la herencia, los contactos y la suerte. Por ello, se presentan preguntas referidas a la preferencia respecto a los logros individuales de las personas que tienen padres ricos, buenos contactos y mejores oportunidades en la vida.

-   *p1_7 : Padres ricos*

```{r, univariado, echo=FALSE}

```

<br>

-   *p1_8: Buenos contactos*

```{r, echo=FALSE}

```

<br>

Cruce con género:

```{r}

```

<br>

Cruce con curso:

```{r, echo=FALSE}
 
```

## Meritocracia en la escuela

En este módulo se considera otro apartado adicional a las creencias de las/los estudiantes, el que está referido a la experiencia de estas mismas/mismos en sus notas. La forma en que se estudia la meritocracia escolar a partir de la experiencia en la nota se evidencia en la idea de que el mérito de ellas/ellos sea justamente reconocido en la nota obtenida. Por esa razón, dicho apartado se denominará "justicia en las notas".

De este modo, se presentan dos apartados: **creencias en la meritocracia** y **justicia en las notas**.

### Creencias en la meritocracia

#### Percepciones

a\. Respecto a criterios de mérito individual

-   *Talento*

```{r, echo=FALSE}

```

<br>

-   *Esfuerzo*

```{r, echo=FALSE}
```

<br>

Cruce con género:

```{r, echo=FALSE}
```

<br>

Cruce con curso:

```{r, echo=FALSE}
```

<br>

*b. Respecto al mérito en la escuela (a partir de la nota obtenida)*

```{r, uni, echo=FALSE}

```

Cruce con género:

```{r, echo=FALSE}
```

<br>

Cruce con curso:

```{r, echo=FALSE}
```

<br>

#### Preferencia

a\. Respecto a criterios de mérito individual: *importancia talento o esfuerzo (p3) GRAFICO DE CURVA*

```{r, echo=FALSE}
```

Cruce con género:

```{r, echo=FALSE}

```

<br>

Cruce con curso:

```{r, echo=FALSE}

```

### Justicia en las notas

En este apartado se observa la percepción de las/los estudiantes respecto a si la nota obtenida recompensa de manera justa su mérito individual. Posteriormente, se presenta de manera comparativa la nota que efectivamente estos recibieron y la preferencia que ellas/ellos tenían de la nota que debieron haber obtenido.

#### Percepciones

*a. Respecto a la justicia de la nota obtenida*

```{r, echo=FALSE}

```

<br>

Cruce con género:

```{r , echo=FALSE}


```

<br>

Cruce con curso:

```{r, echo=FALSE}

```

<br>

*b. Respecto a la justicia de la nota obtenida en razón del tiempo dedicado al estudio*

```{r, echo=FALSE}

```

<br>

Cruce con género:

```{r , echo=FALSE}


```

<br>

Cruce con curso:

```{r, echo=FALSE}


```

#### Notas del estudiante

Este apartado hace énfasis en la nota individual de la/el estudiante. De ese modo, se presenta comparativamente la *nota final que efectivamente obtuvo* y la *nota final que consideraba que debería haber obtenido*.

```{r, echo=FALSE}
```
