# Meritocracia

La meritocracia se ha operacionalizado para efectos de este estudio en la noción de creencias en la meritocracia.

Este primer módulo consta de dos secciones, donde se diferencian dichas creencias en el espacio escolar y en la sociedad.

## Meritocracia en la escuela

Para medir la meritocracia en el espacio escolar se tienen en cuenta dos elementos: la asiganción de notas (o experencia con las notas) y las creencias en la meritocracia dentro de la escuela.

### Justicia en las notas

**Preguntas presentadas en la reunión anterior:**

-   *Percepción de merecimiento de la nota obtenida*

```{r, echo=FALSE, include=FALSE}
pacman::p_load(dplyr, sjPlot, stargazer, kableExtra, texreg, haven, sjlabelled)

load("input/data/proc/es_ola1.RData")




```

```{r, echo=FALSE, eval=TRUE}
#Base General con el cuestionario para estudiantes
#Codificamos los valores 99-88 como missing para todas las variables
proc_datos_estudiantes <- proc_datos_estudiantes %>% set_na(., na = c(99, 88))

for (i in names(dplyr::select(proc_datos_estudiantes, tidyselect::starts_with("p1_"), starts_with("p2_"), starts_with("p8_"), starts_with("p9_"), starts_with("p17_")))) {
  proc_datos_estudiantes[[i]] <- sjlabelled::set_labels(
    x = proc_datos_estudiantes[[i]],
    labels = c("Muy en desacuerdo", "Desacuerdo", "De acuerdo", "Muy de acuerdo")
  )
}


for (i in names(dplyr::select(proc_datos_estudiantes, tidyselect::starts_with("p10_")))) {
  proc_datos_estudiantes[[i]] <- sjlabelled::set_labels(
    x = proc_datos_estudiantes[[i]],
    labels = c("Nada importante", "Algo importante", "Importante", "Muy importante")
  )
}


for (i in names(dplyr::select(proc_datos_estudiantes, tidyselect::starts_with("p11_")))) {
  proc_datos_estudiantes[[i]] <- sjlabelled::set_labels(
    x = proc_datos_estudiantes[[i]],
    labels = c("Seguro no haré esto", "Tal vez haré esto", "Probablemente haré esto", "Seguro haré esto")
  )
}

for (i in names(dplyr::select(proc_datos_estudiantes, tidyselect::starts_with("p12_")))) {
  proc_datos_estudiantes[[i]] <- sjlabelled::set_labels(
    x = proc_datos_estudiantes[[i]],
    labels = c("Si", "No")
  )
}

for (i in names(dplyr::select(proc_datos_estudiantes, tidyselect::starts_with("p13_")))) {
  proc_datos_estudiantes[[i]] <- sjlabelled::set_labels(
    x = proc_datos_estudiantes[[i]],
    labels = c("Nunca", "Una vez al año", "Una vez al mes", "Semanalmente", "Todos los días")
  )
}


for (i in names(dplyr::select(proc_datos_estudiantes, tidyselect::starts_with("p18_")))) {
  proc_datos_estudiantes[[i]] <- sjlabelled::set_labels(
    x = proc_datos_estudiantes[[i]],
    labels = c("Nunca", "Casi nunca", "Casi siempre", "Siempre")
  )
}

```

Cruce con género:

```{r , echo=FALSE}
# Crear la tabla cruzada
sjt.xtab(proc_datos_estudiantes$notas_merit, 
                          proc_datos_estudiantes$genero, 
                          show.col.prc = TRUE,
                          show.summary = FALSE,
                          encoding = "UTF-8")

```

<br>

Cruce con curso:

```{r, echo=FALSE}
sjt.xtab(proc_datos_estudiantes$notas_merit, 
                          proc_datos_estudiantes$curso_estudiante, 
                          show.col.prc = TRUE,
                          show.summary = FALSE,
                          encoding = "UTF-8")
```

<br>

-   *Percepción de merecimiento de la nota obtenida en razón del tiempo dedicado al estudio*

Cruce con género:

```{r , echo=FALSE}
sjt.xtab(proc_datos_estudiantes$notas_esfuerzo, 
                          proc_datos_estudiantes$genero, 
                          show.col.prc = TRUE,
                          show.summary = FALSE,
                          encoding = "UTF-8")

```

<br>

Cruce con curso:

```{r, echo=FALSE}
sjt.xtab(proc_datos_estudiantes$notas_esfuerzo, 
                          proc_datos_estudiantes$curso_estudiante, 
                          show.col.prc = TRUE,
                          show.summary = FALSE,
                          encoding = "UTF-8")


```

------------------------------------------------------------------------

**Otras preguntas referentes a este módulo:**

Estas preguntas refieren a la nota obtenida.

-   *p4*

-   *p6*

### Creencias en la meritocracia

**Preguntas presentadas en la reunión anterior:**

-   *Talento*

Cruce con género:

```{r, echo=FALSE}
sjt.xtab(proc_datos_estudiantes$school_talento, 
                          proc_datos_estudiantes$genero, 
                          show.col.prc = TRUE,
                          show.summary = FALSE,
                          encoding = "UTF-8")
```

<br> Cruce con curso:

```{r, echo=FALSE}
sjt.xtab(proc_datos_estudiantes$school_talento, 
                          proc_datos_estudiantes$curso_estudiante, 
                          show.col.prc = TRUE,
                          show.summary = FALSE,
                          encoding = "UTF-8")
```

<br>

-   *Esfuerzo*

Cruce con género

```{r, echo=FALSE}
sjt.xtab(proc_datos_estudiantes$school_esfuerzo, 
                          proc_datos_estudiantes$genero, 
                          show.col.prc = TRUE,
                          show.summary = FALSE,
                          encoding = "UTF-8")

```

<br>

Cruce con curso:

```{r, echo=FALSE}
sjt.xtab(proc_datos_estudiantes$school_esfuerzo, 
                          proc_datos_estudiantes$curso_estudiante, 
                          show.col.prc = TRUE,
                          show.summary = FALSE,
                          encoding = "UTF-8")

```

<br>

-   *Mérito*

Cruce con género:

```{r, echo=FALSE}
sjt.xtab(proc_datos_estudiantes$school_merito, 
                          proc_datos_estudiantes$genero, 
                          show.col.prc = TRUE,
                          show.summary = FALSE,
                          encoding = "UTF-8")

```

<br>

Cruce con curso:

```{r, echo=FALSE}
sjt.xtab(proc_datos_estudiantes$school_merito, 
                          proc_datos_estudiantes$curso_estudiante, 
                          show.col.prc = TRUE,
                          show.summary = FALSE,
                          encoding = "UTF-8")


```

------------------------------------------------------------------------

**Otra pregunta referentes a este módulo:**

-   *p3*

Cruce con género:

```{r, echo=FALSE}
sjt.xtab(proc_datos_estudiantes$p3, 
                          proc_datos_estudiantes$genero, 
                          show.col.prc = TRUE,
                          show.summary = FALSE,
                          encoding = "UTF-8")

```

<br>

Cruce con curso:

```{r, echo=FALSE}
sjt.xtab(proc_datos_estudiantes$p3, 
                          proc_datos_estudiantes$curso_estudiante, 
                          show.col.prc = TRUE,
                          show.summary = FALSE,
                          encoding = "UTF-8")


```

## Meritocracia en la sociedad

### Creencias en la meritocracia

**Preguntas presentadas en la reunión anterior:**

-   *Esfuerzo*

Cruce con género:

```{r, echo=FALSE}
sjt.xtab(proc_datos_estudiantes$merit_esfuerzo, 
                          proc_datos_estudiantes$genero, 
                          show.col.prc = TRUE,
                          show.summary = FALSE,
                          encoding = "UTF-8")
```

<br> Cruce con curso:

```{r, echo=FALSE}
sjt.xtab(proc_datos_estudiantes$merit_esfuerzo, 
                          proc_datos_estudiantes$curso_estudiante, 
                          show.col.prc = TRUE,
                          show.summary = FALSE,
                          encoding = "UTF-8")
```

<br>

-   *Talento*

Cruce con género:

```{r, echo=FALSE}
sjt.xtab(proc_datos_estudiantes$merit_talento, 
                          proc_datos_estudiantes$genero, 
                          show.col.prc = TRUE,
                          show.summary = FALSE,
                          encoding = "UTF-8")

```

<br> Cruce con curso:

```{r, echo=FALSE}
sjt.xtab(proc_datos_estudiantes$merit_talento, 
                          proc_datos_estudiantes$curso_estudiante, 
                          show.col.prc = TRUE,
                          show.summary = FALSE,
                          encoding = "UTF-8")
```

------------------------------------------------------------------------

**Otras preguntas referentes a este módulo:**

-   *p1_3*

Cruce con género:

```{r, echo=FALSE}
sjt.xtab(proc_datos_estudiantes$p1_3, 
                          proc_datos_estudiantes$genero, 
                          show.col.prc = TRUE,
                          show.summary = FALSE,
                          encoding = "UTF-8")

```

<br>

Cruce con curso:

```{r, echo=FALSE}
sjt.xtab(proc_datos_estudiantes$p1_3, 
                          proc_datos_estudiantes$curso_estudiante, 
                          show.col.prc = TRUE,
                          show.summary = FALSE,
                          encoding = "UTF-8")

```

<br>

-   *p1_4*

Cruce con género:

```{r, echo=FALSE}
sjt.xtab(proc_datos_estudiantes$p1_4,     
         proc_datos_estudiantes$genero,   
         show.col.prc = TRUE,              
         show.summary = FALSE,             
         encoding = "UTF-8")

```

<br>

Cruce con curso:

```{r, echo=FALSE}
sjt.xtab(proc_datos_estudiantes$p1_4,       
         proc_datos_estudiantes$curso_estudiante,   
         show.col.prc = TRUE,                     
         show.summary = FALSE,                   
         encoding = "UTF-8")

```

<br>

-   *p1_5*

*nota*: el fraseo correcto es **"Quienes más se esfuerzan deberían obtener mayores recompensas que quienes se esfuerzan menos"**

Cruce con género:

```{r, echo=FALSE}
sjt.xtab(proc_datos_estudiantes$p1_5,         
         proc_datos_estudiantes$genero,      
         show.col.prc = TRUE,          
         show.summary = FALSE,                 
         encoding = "UTF-8")

```

<br>

Cruce con curso:

```{r, echo=FALSE}

sjt.xtab(proc_datos_estudiantes$p1_5, proc_datos_estudiantes$curso_estudiante, 
         show.col.prc = TRUE,             
         show.summary = FALSE,                           
         encoding = "UTF-8")

```

<br>

-   *p1_6*

Cruce con género:

```{r, echo=FALSE}
sjt.xtab(proc_datos_estudiantes$p1_6,              
         proc_datos_estudiantes$genero,           
         show.col.prc = TRUE,             
         show.summary = FALSE,            
         encoding = "UTF-8")

```

<br>

Cruce con curso:

```{r, echo=FALSE}
sjt.xtab(proc_datos_estudiantes$p1_6, 
         proc_datos_estudiantes$curso_estudiante, 
         show.col.prc = TRUE,                
         show.summary = FALSE,    
         encoding = "UTF-8")

```

<br>

-   *p1_7*

Cruce con género:

```{r, echo=FALSE}
sjt.xtab(proc_datos_estudiantes$p1_7,    
         proc_datos_estudiantes$genero,  
         show.col.prc = TRUE,           
         show.summary = FALSE,        
         encoding = "UTF-8")

```

<br>

Cruce con curso:

```{r, echo=FALSE}
sjt.xtab(proc_datos_estudiantes$p1_7,    
         proc_datos_estudiantes$curso_estudiante, 
         show.col.prc = TRUE,                   
         show.summary = FALSE,             
         encoding = "UTF-8")

```

<br>

-   *p1_8*

Cruce con género:

```{r, echo=FALSE}
sjt.xtab(proc_datos_estudiantes$p1_8, 
         proc_datos_estudiantes$genero, 
         show.col.prc = TRUE,           
         show.summary = FALSE,            
         encoding = "UTF-8")

```

<br>

Cruce con curso:

```{r, echo=FALSE}
sjt.xtab(proc_datos_estudiantes$p1_8,     
         proc_datos_estudiantes$curso_estudiante,   
         show.col.prc = TRUE,                    
         show.summary = FALSE,                  
         encoding = "UTF-8")


```

<br>

-   *p1_9*

Cruce con género:

```{r, echo=FALSE}
sjt.xtab(proc_datos_estudiantes$p1_9,    
         proc_datos_estudiantes$genero, 
         show.col.prc = TRUE,         
         show.summary = FALSE,        
         encoding = "UTF-8")


```

<br>

Cruce con curso:

```{r, echo=FALSE}
sjt.xtab(proc_datos_estudiantes$p1_9,     
         proc_datos_estudiantes$curso_estudiante,   
         show.col.prc = TRUE,                   
         show.summary = FALSE,                  
         encoding = "UTF-8")


```

<br>

-   *p1_10*

Cruce con género:

```{r, echo=FALSE}
sjt.xtab(proc_datos_estudiantes$p1_10,  
         proc_datos_estudiantes$genero,   
         show.col.prc = TRUE,            
         show.summary = FALSE,         
         encoding = "UTF-8")

```

<br>

Cruce con curso:

```{r, echo=FALSE}
sjt.xtab(proc_datos_estudiantes$p1_10,
         proc_datos_estudiantes$curso_estudiante,     
         show.col.prc = TRUE,                       
         show.summary = FALSE,                  
         encoding = "UTF-8")

```
