# Meritocracia

```{r, echo=FALSE, include=FALSE}
pacman::p_load(dplyr, sjPlot, stargazer, kableExtra, texreg, haven, sjlabelled, ggplot2, summarytools, ggtext, ggpubr)

load("input/data/proc/es_ola1.RData")


```

```{r, echo=FALSE, eval=TRUE}
#Base General con el cuestionario para estudiantes
#Codificamos los valores 99-88 como missing para todas las variables
proc_datos_estudiantes <- proc_datos_estudiantes %>% set_na(., na = c(99, 88))

for (i in names(dplyr::select(proc_datos_estudiantes, tidyselect::starts_with("p1_"), starts_with("p2_"), starts_with("p8_"), starts_with("p9_"), starts_with("p17_")))) {
  proc_datos_estudiantes[[i]] <- sjlabelled::set_labels(
    x = proc_datos_estudiantes[[i]],
    labels = c("Muy en desacuerdo", "Desacuerdo", "De acuerdo", "Muy de acuerdo")
  )
}


for (i in names(dplyr::select(proc_datos_estudiantes, tidyselect::starts_with("p10_")))) {
  proc_datos_estudiantes[[i]] <- sjlabelled::set_labels(
    x = proc_datos_estudiantes[[i]],
    labels = c("Nada importante", "Algo importante", "Importante", "Muy importante")
  )
}


for (i in names(dplyr::select(proc_datos_estudiantes, tidyselect::starts_with("p11_")))) {
  proc_datos_estudiantes[[i]] <- sjlabelled::set_labels(
    x = proc_datos_estudiantes[[i]],
    labels = c("Seguro no haré esto", "Tal vez haré esto", "Probablemente haré esto", "Seguro haré esto")
  )
}

for (i in names(dplyr::select(proc_datos_estudiantes, tidyselect::starts_with("p12_")))) {
  proc_datos_estudiantes[[i]] <- sjlabelled::set_labels(
    x = proc_datos_estudiantes[[i]],
    labels = c("Si", "No")
  )
}

for (i in names(dplyr::select(proc_datos_estudiantes, tidyselect::starts_with("p13_")))) {
  proc_datos_estudiantes[[i]] <- sjlabelled::set_labels(
    x = proc_datos_estudiantes[[i]],
    labels = c("Nunca", "Una vez al año", "Una vez al mes", "Semanalmente", "Todos los días")
  )
}


for (i in names(dplyr::select(proc_datos_estudiantes, tidyselect::starts_with("p18_")))) {
  proc_datos_estudiantes[[i]] <- sjlabelled::set_labels(
    x = proc_datos_estudiantes[[i]],
    labels = c("Nunca", "Casi nunca", "Casi siempre", "Siempre")
  )
}

```

La meritocracia es una idea o un principio que hace alusión a la forma en que serán asignados los recursos dentro de la sociedad. Dicha asignación, se realiza de acuerdo a una compensación ligada al mérito individual. Este último es central para entender la meritocracia, el cual se encuentra compuesto por las nociones de talento y esfuerzo. De ese modo ambos funcionan como criterios de mérito individual. 

Así, es posible hablar de un ideal meritocrático, el cual se observa simbólicamente dentro de la sociedad en términos de una ideología (es decir, un conjunto de ideas). Una de las formas en que se socializa esta ideología es a través de la educación. Por ello, este estudio busca observar la forma en que se expresa la meritocracia en la escuela. 

Con esa definición en mente, el presente módulo se estructurará en dos apartados: **meritocracia en la sociedad** y **meritocracia en la escuela**. Dentro de cada uno se observará operacionalmente la meritocracia a través de las *creencias de las/los estudiantes*. Asimismo, al interior de dichas creencias es posible distinguir dos tipos: *preferencias* respecto de lo que debería ocurrir en la sociedad o en la escuela y *percepciones* de lo que efectivamente ocurre al interior de esos dos espacios.

## Meritocracia en la sociedad

Dentro del espacio más general a nivel de la sociedad, se presentan preguntas que aluden a creencias respecto a lo que sucede (percepciones) o debería suceder (preferencias) en el país.

### Creencias en la meritocracia

#### Percepciones

**a. Respecto a criterios de mérito individual**

En Chile, las personas son recompensadas por:

```{r, criterios-merit-univariado, echo=FALSE}
merit_esfuerzo = round(prop.table(table(categorias=proc_datos_estudiantes$merit_esfuerzo)),2)
merit_esfuerzo = as.data.frame(merit_esfuerzo)
merit_esfuerzo$categorias <- factor(merit_esfuerzo$categorias, levels = c(1, 2, 3, 4), labels = c("Muy en desacuerdo", "Desacuerdo", "De acuerdo", "Muy de acuerdo"))
plot_meritesfuerzo<-ggplot(merit_esfuerzo,aes(x=2,y=-Freq, fill=categorias))+
  geom_bar(stat = "identity", 
           color="white")+
    geom_text(aes(label = scales::percent(Freq)),
              position=position_stack(vjust=0.5),color="black",size=4.5)+
  coord_polar(theta = "y")+
  scale_fill_brewer(palette = "Reds")+
    theme_void()+
  theme(legend.title = element_blank())+
  xlim(0.5,2.5) +
  labs(title="Sus esfuerzos" )

merit_talento = round(prop.table(table(categorias=proc_datos_estudiantes$merit_talento)),2)
merit_talento = as.data.frame(merit_talento)
merit_talento$categorias <- factor(merit_talento$categorias, levels = c(1, 2, 3, 4), labels = c("Muy en desacuerdo", "Desacuerdo", "De acuerdo", "Muy de acuerdo"))

plot_merittalento<-ggplot(merit_talento,aes(x=2,y=-Freq, fill=categorias))+
  geom_bar(stat = "identity",
           color="white")+
    geom_text(aes(label = scales::percent(Freq)),
              position=position_stack(vjust=0.5),color="black",size=4.5)+
  coord_polar(theta = "y")+
  scale_fill_brewer(palette = "Reds")+
    theme_void()+
  theme(legend.title = element_blank())+
  xlim(0.5,2.5)+
  labs(title="Su inteligencia y habilidad")

```

```{r, echo=FALSE}
merit_social<-ggarrange(plot_meritesfuerzo, plot_merittalento, common.legend = TRUE, nrow=1, legend = c( "bottom", "right"))
merit_social
```

**b. Respecto al mérito en la sociedad chilena**

```{r, merit-univariado, echo=FALSE}
p1_10 = round(prop.table(table(categorias=proc_datos_estudiantes$p1_10)),2)  
p1_10 = as.data.frame(p1_10) 
p1_10$categorias <- factor(p1_10$categorias, levels = c(1, 2, 3, 4), labels = c("Muy en desacuerdo", "Desacuerdo", "De acuerdo", "Muy de acuerdo"))  

plot_merit<-ggplot(p1_10,aes(x=2,y=-Freq, fill=categorias))+   
  geom_bar(stat = "identity",            
           color="white")+     
  geom_text(aes(label = scales::percent(Freq)),             
            position=position_stack(vjust=0.5),color="black",size=4.5)+  
  coord_polar(theta = "y")+   
  scale_fill_brewer(palette = "Reds")+   
  theme_void()+  
  theme(legend.title = element_blank())+
  xlim(0.5,2.5)+ 
  labs(title="En Chile, todas las personas obtienen lo que merecen") 
plot_merit
```

<br>

Respuestas en función del género del/la estudiante:

```{r, echo=FALSE}
plot1 <- proc_datos_estudiantes %>% dplyr::filter(genero=="Hombre") %>% 
  dplyr::select(merit_talento, merit_esfuerzo, p1_10) %>%
  sjPlot::plot_stackfrq(geom.colors = "Reds", wrap.labels = 55)+
  theme(legend.position = "bottom")+
  labs(title="Hombre") 

plot2 <- proc_datos_estudiantes %>% filter(genero=="Mujer") %>% 
  dplyr::select(merit_talento, merit_esfuerzo, p1_10) %>%
  sjPlot::plot_stackfrq(geom.colors = "Reds", wrap.labels = 55)+
  theme(legend.position = "bottom")+
  labs(title="Mujer")

plot3 <- proc_datos_estudiantes %>% filter(genero=="Otro") %>% 
  dplyr::select(merit_talento, merit_esfuerzo, p1_10) %>%
  sjPlot::plot_stackfrq(geom.colors = "Reds", wrap.labels = 55)+
  theme(legend.position = "bottom")+
  labs(title="Otro")
```

```{r, echo=FALSE}
no_merito_social<-ggarrange(plot1, plot2 ,plot3, common.legend = TRUE, nrow=3, legend = c("bottom", "right"))
no_merito_social
```

<br>

Respuestas en función del curso del/la estudiante:

```{r, echo=FALSE}
plott1 <- proc_datos_estudiantes %>% dplyr::filter(curso_estudiante=="Básica") %>% 
  dplyr::select(merit_talento, merit_esfuerzo, p1_10) %>%
  sjPlot::plot_stackfrq(geom.colors = "Reds", wrap.labels = 55)+
  theme(legend.position = "bottom")+
  labs(title="Básica")

plott2 <- proc_datos_estudiantes %>% filter(curso_estudiante=="Media") %>% 
  dplyr::select(merit_talento, merit_esfuerzo, p1_10) %>%
  sjPlot::plot_stackfrq(geom.colors = "Reds", wrap.labels = 55)+
  theme(legend.position = "bottom")+
  labs(title="Media")
```

```{r, echo=FALSE}
no_merito_social<-ggarrange(plott1, plott2, common.legend = TRUE, nrow=3, legend = c("bottom", "right"))
no_merito_social
```

<br>

**c. Respecto a factores no meritocráticos**

Estos factores aluden a externalidades del mérito individual como la herencia, los contactos y la suerte. Por ello, se presentan preguntas referidas a la percepción respecto a los logros individuales de las personas que tienen padres ricos, buenos contactos y mejores oportunidades en la vida.

En Chile, les va mejor en la vida a quienes tienen:

```{r, no-merit-univariado, echo=FALSE}
p1_3 = round(prop.table(table(categorias=proc_datos_estudiantes$p1_3)),2)
p1_3 = as.data.frame(p1_3)
p1_3$categorias <- factor(p1_3$categorias, levels = c(1, 2, 3, 4), labels = c("Muy en desacuerdo", "Desacuerdo", "De acuerdo", "Muy de acuerdo"))

plot_padres_ricos<-ggplot(p1_3,aes(x=2,y=-Freq, fill=categorias))+
  geom_bar(stat = "identity",
           color="white")+
    geom_text(aes(label = scales::percent(Freq)),
              position=position_stack(vjust=0.5),color="black",size=4.5)+
  coord_polar(theta = "y")+
  scale_fill_brewer(palette = "Reds")+
    theme_void()+
  theme(legend.title = element_blank())+
  xlim(0.5,2.5) +
  labs(title="Padres ricos")

p1_4 = round(prop.table(table(categorias=proc_datos_estudiantes$p1_4)),2)
p1_4 = as.data.frame(p1_4)
p1_4$categorias <- factor(p1_4$categorias, levels = c(1, 2, 3, 4), labels = c("Muy en desacuerdo", "Desacuerdo", "De acuerdo", "Muy de acuerdo"))

plot_contactos<-ggplot(p1_4,aes(x=2,y=-Freq, fill=categorias))+
  geom_bar(stat = "identity",
           color="white")+
    geom_text(aes(label = scales::percent(Freq)),
              position=position_stack(vjust=0.5),color="black",size=4.5)+
  coord_polar(theta = "y")+
  scale_fill_brewer(palette = "Reds")+
    theme_void()+
  theme(legend.title = element_blank())+
  xlim(0.5,2.5) +
  labs(title="Buenos contactos")

p1_9 = round(prop.table(table(categorias=proc_datos_estudiantes$p1_9)),2)
p1_9 = as.data.frame(p1_9)
p1_9$categorias <- factor(p1_9$categorias, levels = c(1, 2, 3, 4), labels = c("Muy en desacuerdo", "Desacuerdo", "De acuerdo", "Muy de acuerdo"))

```

```{r, echo=FALSE}
no_merito_social<-ggarrange(plot_padres_ricos, plot_contactos, common.legend = TRUE, nrow=1, legend = c("bottom", "right"))
no_merito_social
```

```{r, oportunidad-univariado, echo=FALSE}
plot_oportunidad<-ggplot(p1_9,aes(x=2,y=-Freq, fill=categorias))+
  geom_bar(stat = "identity",
           color="white")+
    geom_text(aes(label = scales::percent(Freq)),
              position=position_stack(vjust=0.5),color="black",size=4.5)+
  coord_polar(theta = "y")+
  scale_fill_brewer(palette = "Reds")+
    theme_void()+
  theme(legend.title = element_blank())+
  xlim(0.5,2.5) +
  labs(title="En Chile, todas las personas tienen las mismas oportunidades para salir adelante")
plot_oportunidad
```

Respuestas en función del género del/la estudiante:

```{r, echo=FALSE}
plot11 <- proc_datos_estudiantes %>% dplyr::filter(genero=="Hombre") %>% 
  dplyr::select(p1_3, p1_4, p1_9) %>%
  sjPlot::plot_stackfrq(geom.colors = "Reds", wrap.labels = 55)+
  theme(legend.position = "bottom")+
  labs(title="Hombre") 

plot22 <- proc_datos_estudiantes %>% filter(genero=="Mujer") %>% 
  dplyr::select(p1_3, p1_4, p1_9) %>%
  sjPlot::plot_stackfrq(geom.colors = "Reds", wrap.labels = 55)+
  theme(legend.position = "bottom")+
  labs(title="Mujer")

plot33 <- proc_datos_estudiantes %>% filter(genero=="Otro") %>% 
  dplyr::select(p1_3, p1_4, p1_9) %>%
  sjPlot::plot_stackfrq(geom.colors = "Reds", wrap.labels = 55)+
  theme(legend.position = "bottom")+
  labs(title="Otro")
```

```{r, echo=FALSE}
pluto<-ggarrange(plot11, plot22, plot33, common.legend = TRUE, nrow=3, legend = c("bottom", "right"))
pluto
```

<br>

Respuestas en función del curso del/la estudiante:

```{r, echo=FALSE}
plott11 <- proc_datos_estudiantes %>% dplyr::filter(curso_estudiante=="Básica") %>% 
  dplyr::select(p1_3, p1_4, p1_9) %>%
  sjPlot::plot_stackfrq(geom.colors = "Reds", wrap.labels = 50)+
  theme(legend.position = "bottom")+
  labs(title="Básica") 

plott22 <- proc_datos_estudiantes %>% filter(curso_estudiante=="Media") %>% 
  dplyr::select(p1_3, p1_4, p1_9) %>%
  sjPlot::plot_stackfrq(geom.colors = "Reds", wrap.labels = 50)+
  theme(legend.position = "bottom")+
  labs(title="Media")
```

```{r, echo=FALSE}
plats<-ggarrange(plott11, plott22, common.legend = TRUE, nrow=3, legend = c("bottom", "right"))
plats
```

<br>

#### Preferencias

a\. Respecto a criterios de mérito individual

-   *p1_5: Esfuerzo*

*nota*: el fraseo correcto es **"Quienes más se esfuerzan deberían obtener mayores recompensas que quienes se esfuerzan menos"**

```{r, univariado-esfuerzo, echo=FALSE}
```

<br>

-   *p1_6: Talento*

```{r, univariado-talento, echo=FALSE}
```

<br>

Cruce con género:

```{r, talento-esfuerzo-ge, echo=FALSE}
```

<br>

Cruce con curso:

```{r, talento-esfuerzo-cu, echo=FALSE}
```

<br>

b\. Preferencia respecto a la recompensa en base al talento por sobre el esfuerzo

-   *p9_6*

```{r, univariado-recompensa, echo=FALSE}

```

<br>

Cruce con género:

```{r, echo=FALSE}
```

<br>

Cruce con curso:

```{r, echo=FALSE}
```

<br>

c\. Respecto a factores no meritocráticos

Estos factores aluden a externalidades del mérito individual como la herencia, los contactos y la suerte. Por ello, se presentan preguntas referidas a la preferencia respecto a los logros individuales de las personas que tienen padres ricos, buenos contactos y mejores oportunidades en la vida.

-   *p1_7 : Padres ricos*

```{r, univariado, echo=FALSE}

```

<br>

-   *p1_8: Buenos contactos*

```{r, echo=FALSE}

```

<br>

Cruce con género:

```{r}

```

<br>

Cruce con curso:

```{r, echo=FALSE}
 
```

## Meritocracia en la escuela

En este módulo se considera otro apartado adicional a las creencias de las/los estudiantes, el que está referido a la experiencia de estas mismas/mismos en sus notas. La forma en que se estudia la meritocracia escolar a partir de la experiencia en la nota se evidencia en la idea de que el mérito de ellas/ellos sea justamente reconocido en la nota obtenida. Por esa razón, dicho apartado se denominará "justicia en las notas".

De este modo, se presentan dos apartados: **creencias en la meritocracia** y **justicia en las notas**.

### Creencias en la meritocracia

#### Percepciones

a\. Respecto a criterios de mérito individual

-   *Talento*

```{r, echo=FALSE}

```

<br>

-   *Esfuerzo*

```{r, echo=FALSE}
```

<br>

Cruce con género:

```{r, echo=FALSE}
```

<br>

Cruce con curso:

```{r, echo=FALSE}
```

<br>

*b. Respecto al mérito en la escuela (a partir de la nota obtenida)*

```{r, uni, echo=FALSE}

```

Cruce con género:

```{r, echo=FALSE}
```

<br>

Cruce con curso:

```{r, echo=FALSE}
```

<br>

#### Preferencia

a\. Respecto a criterios de mérito individual: *importancia talento o esfuerzo (p3)*

```{r, echo=FALSE}

```

Cruce con género:

```{r, echo=FALSE}

```

<br>

Cruce con curso:

```{r, echo=FALSE}

```

### Justicia en las notas

En este apartado se observa la percepción de las/los estudiantes respecto a si la nota obtenida recompensa de manera justa su mérito individual. Posteriormente, se presenta de manera comparativa la nota que efectivamente estos recibieron y la preferencia que ellas/ellos tenían de la nota que debieron haber obtenido.

#### Percepciones

*a. Respecto a la justicia de la nota obtenida*

```{r, echo=FALSE}

```

<br>

Cruce con género:

```{r , echo=FALSE}


```

<br>

Cruce con curso:

```{r, echo=FALSE}

```

<br>

*b. Respecto a la justicia de la nota obtenida en razón del tiempo dedicado al estudio*

```{r, echo=FALSE}

```

<br>

Cruce con género:

```{r , echo=FALSE}


```

<br>

Cruce con curso:

```{r, echo=FALSE}


```

#### Notas del estudiante

Este apartado hace énfasis en la nota individual de la/el estudiante. De ese modo, se presenta comparativamente la *nota final que efectivamente obtuvo* y la *nota final que consideraba que debería haber obtenido*.

```{r, hist-den, echo=FALSE}

```
