---
title: "Documento devolución colegios"
author: "Equipo Edumer"
format: html
editor: visual
---

```{r, echo=FALSE, include=FALSE}
pacman::p_load(dplyr, sjPlot, stargazer, kableExtra, texreg, haven, sjlabelled, ggplot2, summarytools, ggtext, ggpubr)

load("../input/data/proc/ola1.RData")

```

```{r, echo=FALSE, eval=TRUE}
#Base General con el cuestionario para estudiantes
#Codificamos los valores 99-88 como missing para todas las variables
proc_datos <- proc_datos %>% set_na(., na = c(99, 88))

for (i in names(dplyr::select(proc_datos, tidyselect::starts_with("p1_"), starts_with("p2_"), starts_with("p8_"), starts_with("p9_"), starts_with("p17_")))) {
  proc_datos[[i]] <- sjlabelled::set_labels(
    x = proc_datos[[i]],
    labels = c("Muy en desacuerdo", "Desacuerdo", "De acuerdo", "Muy de acuerdo")
  )
}


for (i in names(dplyr::select(proc_datos, tidyselect::starts_with("p10_")))) {
  proc_datos[[i]] <- sjlabelled::set_labels(
    x = proc_datos[[i]],
    labels = c("Nada importante", "Algo importante", "Importante", "Muy importante")
  )
}


for (i in names(dplyr::select(proc_datos, tidyselect::starts_with("p11_")))) {
  proc_datos[[i]] <- sjlabelled::set_labels(
    x = proc_datos[[i]],
    labels = c("Seguro no haré esto", "Tal vez haré esto", "Probablemente haré esto", "Seguro haré esto")
  )
}

for (i in names(dplyr::select(proc_datos, tidyselect::starts_with("p12_")))) {
  proc_datos[[i]] <- sjlabelled::set_labels(
    x = proc_datos[[i]],
    labels = c("Si", "No")
  )
}

for (i in names(dplyr::select(proc_datos, tidyselect::starts_with("p13_")))) {
  proc_datos[[i]] <- sjlabelled::set_labels(
    x = proc_datos[[i]],
    labels = c("Nunca", "Una vez al año", "Una vez al mes", "Semanalmente", "Todos los días")
  )
}


for (i in names(dplyr::select(proc_datos, tidyselect::starts_with("p18_")))) {
  proc_datos[[i]] <- sjlabelled::set_labels(
    x = proc_datos[[i]],
    labels = c("Nunca", "Casi nunca", "Casi siempre", "Siempre")
  )
}

```

## Introducción

Se estructurá de acuerdo a tres grandes módulos

Esta es la idea para cuando tengamos todos los datos.

## Reporte metodológico

## 1. Meritocracia

### 1.1. Meritocracia en la sociedad

#### 1.1.1. Creencias en la meritocracia

##### Percepciones

-   Respecto a criterios de mérito individual

```{r, echo=FALSE}
merit_esfuerzo_percep_ES = round(prop.table(table(categorias=proc_datos$merit_esfuerzo_percep_ES)),2)
merit_esfuerzo_percep_ES = as.data.frame(merit_esfuerzo_percep_ES)
merit_esfuerzo_percep_ES$categorias <- factor(merit_esfuerzo_percep_ES$categorias, levels = c(1, 2, 3, 4), labels = c("Muy en desacuerdo", "Desacuerdo", "De acuerdo", "Muy de acuerdo"))
plot_meritesfuerzo_percep_ES<-ggplot(merit_esfuerzo_percep_ES,aes(x=2,y=-Freq, fill=categorias))+
  geom_bar(stat = "identity", 
           color="white")+
    geom_text(aes(label = scales::percent(Freq)),
              position=position_stack(vjust=0.5),color="black",size=4.5)+
  coord_polar(theta = "y")+
  scale_fill_brewer(palette = "Reds")+
    theme_void()+
  theme(legend.title = element_blank())+
  xlim(0.5,2.5) +
  labs(title="Estudiantes" )


merit_talento_percep_ES = round(prop.table(table(categorias=proc_datos$merit_talento_percep_ES)),2)
merit_talento_percep_ES = as.data.frame(merit_talento_percep_ES)
merit_talento_percep_ES$categorias <- factor(merit_talento_percep_ES$categorias, levels = c(1, 2, 3, 4), labels = c("Muy en desacuerdo", "Desacuerdo", "De acuerdo", "Muy de acuerdo"))

plot_merittalento_percep_ES<-ggplot(merit_talento_percep_ES,aes(x=2,y=-Freq, fill=categorias))+
  geom_bar(stat = "identity",
           color="white")+
    geom_text(aes(label = scales::percent(Freq)),
              position=position_stack(vjust=0.5),color="black",size=4.5)+
  coord_polar(theta = "y")+
  scale_fill_brewer(palette = "Reds")+
    theme_void()+
  theme(legend.title = element_blank())+
  xlim(0.5,2.5)+
  labs(title="Estudiantes")
```

```{r, echo=FALSE}
merit_esfuerzo_percep_AP = round(prop.table(table(categorias=proc_datos$merit_esfuerzo_percep_AP)),2) 

merit_esfuerzo_percep_AP = as.data.frame(merit_esfuerzo_percep_AP)
merit_esfuerzo_percep_AP$categorias <- factor(merit_esfuerzo_percep_AP$categorias, levels = c(1, 2, 3, 4), labels = c("Muy en desacuerdo", "Desacuerdo", "De acuerdo", "Muy de acuerdo")) 

plot_meritesfuerzo_percep_AP<-ggplot(merit_esfuerzo_percep_AP,aes(x=2,y=-Freq, fill=categorias))+  
  geom_bar(stat = "identity",  
           color="white")+    
  geom_text(aes(label = scales::percent(Freq)),  
            position=position_stack(vjust=0.5),color="black",size=4.5)+   coord_polar(theta = "y")+ 
  scale_fill_brewer(palette = "Reds")+  
  theme_void()+  
  theme(legend.title = element_blank())+
  xlim(0.5,2.5) +  
  labs(title="Apoderados" ) 

merit_talento_percep_AP = round(prop.table(table(categorias=proc_datos$merit_talento_percep_AP)),2)

merit_talento_percep_AP = as.data.frame(merit_talento_percep_AP) 

merit_talento_percep_AP$categorias <- factor(merit_talento_percep_AP$categorias, levels = c(1, 2, 3, 4), labels = c("Muy en desacuerdo", "Desacuerdo", "De acuerdo", "Muy de acuerdo"))  

plot_merittalento_percep_AP<-ggplot(merit_talento_percep_AP,aes(x=2,y=-Freq, fill=categorias))+ 
  geom_bar(stat = "identity", 
           color="white")+  
  geom_text(aes(label = scales::percent(Freq)), 
            position=position_stack(vjust=0.5),color="black",size=4.5)+   coord_polar(theta = "y")+ 
  scale_fill_brewer(palette = "Reds")+
  theme_void()+  
  theme(legend.title = element_blank())+ 
  xlim(0.5,2.5)+ 
  labs(title="Apoderados") 
```

```{r, echo=FALSE}
merit_esfuerzo_percep_PROF = round(prop.table(table(categorias=proc_datos$merit_esfuerzo_percep_PROF)),2)

merit_esfuerzo_percep_PROF = as.data.frame(merit_esfuerzo_percep_PROF)

merit_esfuerzo_percep_PROF$categorias <- factor(merit_esfuerzo_percep_PROF$categorias, levels = c(1, 2, 3, 4), labels = c("Muy en desacuerdo", "Desacuerdo", "De acuerdo", "Muy de acuerdo")) 

plot_meritesfuerzo_percep_PROF<-ggplot(merit_esfuerzo_percep_PROF,aes(x=2,y=-Freq, fill=categorias))+  
  geom_bar(stat = "identity",  
           color="white")+  
  geom_text(aes(label = scales::percent(Freq)),
            position=position_stack(vjust=0.5),color="black",size=4.5)+   coord_polar(theta = "y")+
  scale_fill_brewer(palette = "Reds")+ 
  theme_void()+  
  theme(legend.title = element_blank())+
  xlim(0.5,2.5) + 
  labs(title="Docentes" ) 

merit_talento_percep_PROF = round(prop.table(table(categorias=proc_datos$merit_talento_percep_PROF)),2) 

merit_talento_percep_PROF = as.data.frame(merit_talento_percep_PROF)

merit_talento_percep_PROF$categorias <- factor(merit_talento_percep_PROF$categorias, levels = c(1, 2, 3, 4), labels = c("Muy en desacuerdo", "Desacuerdo", "De acuerdo", "Muy de acuerdo")) 

plot_merittalento_percep_PROF<-ggplot(merit_talento_percep_PROF,aes(x=2,y=-Freq, fill=categorias))+ 
  geom_bar(stat = "identity",
           color="white")+  
  geom_text(aes(label = scales::percent(Freq)),
            position=position_stack(vjust=0.5),color="black",size=4.5)+   coord_polar(theta = "y")+
  scale_fill_brewer(palette = "Reds")+  
  theme_void()+ 
  theme(legend.title = element_blank())+ 
  xlim(0.5,2.5)+  
  labs(title="Docentes")


```

**Esfuerzo** en la sociedad chilena:

```{r, echo=FALSE}
# Combinar los gráficos
merit_social_esfuerzo_percep <- ggarrange(
  plot_meritesfuerzo_percep_ES, 
  plot_meritesfuerzo_percep_AP, 
  plot_meritesfuerzo_percep_PROF,
  common.legend = TRUE, 
  ncol = 3, 
  legend = "bottom"
)

# Agregar una etiqueta global centrada
final_plot <- annotate_figure(
  merit_social_esfuerzo_percep,
  top = text_grob(
    "Figura 1.1: En Chile, las personas son recompensadas por sus esfuerzos",
    size = 12, 
    face = "italic", 
    color = "#8B7D7B",
    hjust = 0.5
  )
)

final_plot
```

En primer lugar, se observan claras diferencias entre adultos y estudiantes. Tanto profesores como apoderados estan en desacuerdo con la frase y, específicamente, los apoderados están más de acuerdo que los docentes. Así, los estudiantes parecen estar más de acuerdo con que las personas en el país son recompensadas por sus esfuerzos (52%). Aún así, ninguno de los tres actores esta muy de acuerdo con este criterio de mérito individual.

**Talento** (inteligencia y habilidad) en la sociedad chilena:

```{r, echo=FALSE}

# Combinar los gráficos
merit_social_talento_percep <- ggarrange(
  plot_merittalento_percep_ES, 
  plot_merittalento_percep_AP, 
  plot_merittalento_percep_PROF,
  common.legend = TRUE, 
  ncol = 3, 
  legend = "bottom"
)

# Agregar una etiqueta global centrada
final_plot1 <- annotate_figure(
  merit_social_talento_percep,
  top = text_grob(
    "Figura 1.2: En Chile, las personas son recompensadas por su inteligencia y habilidad",
    size = 12, 
    face = "italic", 
    color = "#8B7D7B",
    hjust = 0.5
  )
)

final_plot1
```

Si bien los tres actores están de acuerdo con la frase y, por ende, creen en el mérito en base al talento, los docentes están más de acuerdo con la afirmación. Acumulando el 89% de sus respuestas en las categorías "Muy de acuerdo" y "De acuerdo".

-   Respecto al **mérito** en la sociedad chilena:

```{r, echo=FALSE}
social_merito_percep_ES = round(prop.table(table(categorias=proc_datos$social_merito_percep_ES)),2)  
social_merito_percep_ES = as.data.frame(social_merito_percep_ES) 
social_merito_percep_ES$categorias <- factor(social_merito_percep_ES$categorias, levels = c(1, 2, 3, 4), labels = c("Muy en desacuerdo", "Desacuerdo", "De acuerdo", "Muy de acuerdo"))  

plot_socialmerit_percep_ES<-ggplot(social_merito_percep_ES,aes(x=2,y=-Freq, fill=categorias))+   
  geom_bar(stat = "identity",            
           color="white")+     
  geom_text(aes(label = scales::percent(Freq)),             
            position=position_stack(vjust=0.5),color="black",size=4.5)+  
  coord_polar(theta = "y")+   
  scale_fill_brewer(palette = "Reds")+   
  theme_void()+  
  theme(legend.title = element_blank())+
  xlim(0.5,2.5)+ 
  labs(title="Estudiantes") 

social_merito_percep_AP = round(prop.table(table(categorias=proc_datos$social_merito_percep_AP)),2)  
social_merito_percep_AP = as.data.frame(social_merito_percep_AP) 
social_merito_percep_AP$categorias <- factor(social_merito_percep_AP$categorias, levels = c(1, 2, 3, 4), labels = c("Muy en desacuerdo", "Desacuerdo", "De acuerdo", "Muy de acuerdo"))  

plot_socialmerit_percep_AP<-ggplot(social_merito_percep_AP,aes(x=2,y=-Freq, fill=categorias))+   
  geom_bar(stat = "identity",            
           color="white")+     
  geom_text(aes(label = scales::percent(Freq)),             
            position=position_stack(vjust=0.5),color="black",size=4.5)+  
  coord_polar(theta = "y")+   
  scale_fill_brewer(palette = "Reds")+   
  theme_void()+  
  theme(legend.title = element_blank())+
  xlim(0.5,2.5)+ 
  labs(title="Apoderados") 

social_merito_percep_PROF = round(prop.table(table(categorias=proc_datos$social_merito_percep_PROF)),2)  
social_merito_percep_PROF = as.data.frame(social_merito_percep_PROF) 
social_merito_percep_PROF$categorias <- factor(social_merito_percep_PROF$categorias, levels = c(1, 2, 3, 4), labels = c("Muy en desacuerdo", "Desacuerdo", "De acuerdo", "Muy de acuerdo"))  

plot_socialmerit_percep_PROF<-ggplot(social_merito_percep_PROF,aes(x=2,y=-Freq, fill=categorias))+   
  geom_bar(stat = "identity",            
           color="white")+     
  geom_text(aes(label = scales::percent(Freq)),             
            position=position_stack(vjust=0.5),color="black",size=4.5)+  
  coord_polar(theta = "y")+   
  scale_fill_brewer(palette = "Reds")+   
  theme_void()+  
  theme(legend.title = element_blank())+
  xlim(0.5,2.5)+ 
  labs(title="Docentes") 

```

```{r, echo=FALSE}

# Combinar los gráficos
plot_socialmerit_percep <- ggarrange(
 plot_socialmerit_percep_ES, 
 plot_socialmerit_percep_AP, 
 plot_socialmerit_percep_PROF,
  common.legend = TRUE, 
  ncol = 3, 
  legend = "bottom"
)

# Agregar una etiqueta global centrada
final_plot2 <- annotate_figure(
  plot_socialmerit_percep,
  top = text_grob(
    "Figura 1.3: En Chile, todas las personas obtienen lo que merecen",
    size = 12, 
    face = "italic", 
    color = "#8B7D7B",
    hjust = 0.5
  )
)

final_plot2

```

Los docentes se muestran en desacuerdo en su totalidad con la idea de que las personas son recompensadas por sus méritos en la sociedad chilena. Si bien estudiantes y apoderados también se muestran en su mayoría en desacuerdo, los estudiantes presentan un 20% de acuerdo con la afirmación.

En vista de las diferencias entre estudiantes, apoderados y docentes, se presentará la forma en que se distribyen estas creencias de acuerdo a sus **caracteristicas sociodemográficas más relevantes**.

En concordancia con la preodminante creencia en la meritocracia de las/los estudiantes, a continuación se observa cómo se expresan dichas creencias conforme al **curso** en que se encuentran:

```{r, echo=FALSE}
plott1 <- proc_datos %>% dplyr::filter(curso_estudiante=="Básica") %>% 
  dplyr::select(merit_talento_percep_ES, merit_esfuerzo_percep_ES, social_merito_percep_ES) %>%
  sjPlot::plot_stackfrq(geom.colors = "Reds", wrap.labels = 55)+
  theme(legend.position = "bottom")+
  labs(title="Básica")

plott2 <- proc_datos %>% filter(curso_estudiante=="Media") %>% 
  dplyr::select(merit_talento_percep_ES, merit_esfuerzo_percep_ES, social_merito_percep_ES) %>%
  sjPlot::plot_stackfrq(geom.colors = "Reds", wrap.labels = 55)+
  theme(legend.position = "bottom")+
  labs(title="Media")

```

```{r, echo=FALSE}

# Combinar los gráficos
merito_social_percep_cu_ES <- ggarrange(
   plott1, 
   plott2,
  common.legend = TRUE, 
  nrow = 2, 
  legend = "bottom"
)

# Agregar una etiqueta global centrada
m <- annotate_figure(
 merito_social_percep_cu_ES ,
  top = text_grob(
    "Figura 1.4: Respuestas en función del curso del estudiante",
    size = 12, 
    face = "italic", 
    color = "#8B7D7B",
    hjust = 0.5
  )
)

m
```

Estudiantes de educación básica estan más de acuerdo con ambos criterios individuales de meritocracia en la sociedad que los estudiantes de educación media.

Además, a propósito del predominante desacuerdo de las/los docentes frente a los criterios de mérito individual en la sociedad, se muestra cómo se dsitribuyen estas creencias en función de su **género**:

```{r, echo=FALSE}
gra1 <- proc_datos %>% dplyr::filter(genero_PROF=="Hombre") %>% 
  dplyr::select(merit_talento_percep_PROF, merit_esfuerzo_percep_PROF, social_merito_percep_PROF) %>%
  sjPlot::plot_stackfrq(geom.colors = "Reds", wrap.labels = 55)+
  theme(legend.position = "bottom")+
  labs(title="Hombre") 

gra2 <- proc_datos %>% filter(genero_PROF=="Mujer") %>% 
  dplyr::select(merit_talento_percep_PROF, merit_esfuerzo_percep_PROF, social_merito_percep_PROF) %>%
  sjPlot::plot_stackfrq(geom.colors = "Reds", wrap.labels = 55)+
  theme(legend.position = "bottom")+
  labs(title="Mujer")

gra3 <- proc_datos %>% filter(genero_PROF=="Otro") %>% 
  dplyr::select(merit_talento_percep_PROF, merit_esfuerzo_percep_PROF, social_merito_percep_PROF) %>%
  sjPlot::plot_stackfrq(geom.colors = "Reds", wrap.labels = 55)+
  theme(legend.position = "bottom")+
  labs(title="Otro")



```

```{r, echo=FALSE}
# Combinar los gráficos
G <- ggarrange(
   gra1, gra2, gra3,
  common.legend = TRUE, 
  nrow = 3, 
  legend = "bottom"
)

# Agregar una etiqueta global centrada
g <- annotate_figure(
 G ,
  top = text_grob(
    "Figura 1.5: Respuestas en función del género del docente",
    size = 12, 
    face = "italic", 
    color = "#8B7D7B",
    hjust = 0.5
  )
)

g
```

Mujeres y otras identidades sexogenéricas están en desacuerdo con la frase sobre el mérito social y con ambos criterios de mérito individual. Contrariamente, los docentes hombres están de acuerdo en un 50.4% con la afirmación sobre el talento en la sociedad.

En cuanto a la distribución por **género** de los apoderados, se observa lo siguiente:

```{r, echo=FALSE}
gr1 <- proc_datos %>% dplyr::filter(genero_AP=="Hombre") %>% 
  dplyr::select(merit_talento_percep_AP, merit_esfuerzo_percep_AP, social_merito_percep_AP) %>%
  sjPlot::plot_stackfrq(geom.colors = "Reds", wrap.labels = 55)+
  theme(legend.position = "bottom")+
  labs(title="Hombre") 

gr2 <- proc_datos %>% filter(genero_AP=="Mujer") %>% 
  dplyr::select(merit_talento_percep_AP, merit_esfuerzo_percep_AP, social_merito_percep_AP) %>%
  sjPlot::plot_stackfrq(geom.colors = "Reds", wrap.labels = 55)+
  theme(legend.position = "bottom")+
  labs(title="Mujer")
```

```{r, echo=FALSE}
# Combinar los gráficos
P <- ggarrange(
   gr1, gr2,
  common.legend = TRUE, 
  nrow = 2, 
  legend = "bottom"
)

# Agregar una etiqueta global centrada
p <- annotate_figure(
 P ,
  top = text_grob(
    "Figura 1.6: Respuestas en función del género del apoderado",
    size = 12, 
    face = "italic", 
    color = "#8B7D7B",
    hjust = 0.5
  )
)

p
```

Las apoderadas están más de acuerdo con el mérito en base al talento en la sociedad y los apoderados con el mérito en base al esfuerzo.

-   Respecto a factores no meritocráticos

Estos factores aluden a externalidades del mérito individual como la herencia, los contactos y la suerte. Por ello, se presentan preguntas referidas a la percepción respecto a los logros individuales de las personas que tienen padres ricos, buenos contactos y mejores oportunidades en la vida.

**Padres ricos**

```{r, echo=FALSE}
padres_ricos_percep_ES = round(prop.table(table(categorias=proc_datos$padres_ricos_percep_ES)),2)
padres_ricos_percep_ES = as.data.frame(padres_ricos_percep_ES)
padres_ricos_percep_ES$categorias <- factor(padres_ricos_percep_ES$categorias, levels = c(1, 2, 3, 4), labels = c("Muy en desacuerdo", "Desacuerdo", "De acuerdo", "Muy de acuerdo"))

plot_padres_ricos_percep_ES<-ggplot(padres_ricos_percep_ES,aes(x=2,y=-Freq, fill=categorias))+
  geom_bar(stat = "identity",
           color="white")+
    geom_text(aes(label = scales::percent(Freq)),
              position=position_stack(vjust=0.5),color="black",size=4.5)+
  coord_polar(theta = "y")+
  scale_fill_brewer(palette = "Reds")+
    theme_void()+
  theme(legend.title = element_blank())+
  xlim(0.5,2.5) +
  labs(title="Estudiantes")

padres_ricos_percep_AP = round(prop.table(table(categorias=proc_datos$padres_ricos_percep_AP)),2)
padres_ricos_percep_AP = as.data.frame(padres_ricos_percep_AP)
padres_ricos_percep_AP$categorias <- factor(padres_ricos_percep_AP$categorias, levels = c(1, 2, 3, 4), labels = c("Muy en desacuerdo", "Desacuerdo", "De acuerdo", "Muy de acuerdo"))

plot_padres_ricos_percep_AP<-ggplot(padres_ricos_percep_AP,aes(x=2,y=-Freq, fill=categorias))+
  geom_bar(stat = "identity",
           color="white")+
    geom_text(aes(label = scales::percent(Freq)),
              position=position_stack(vjust=0.5),color="black",size=4.5)+
  coord_polar(theta = "y")+
  scale_fill_brewer(palette = "Reds")+
    theme_void()+
  theme(legend.title = element_blank())+
  xlim(0.5,2.5) +
  labs(title="Apoderados")

padres_ricos_percep_PROF = round(prop.table(table(categorias=proc_datos$padres_ricos_percep_PROF)),2)
padres_ricos_percep_PROF = as.data.frame(padres_ricos_percep_PROF)
padres_ricos_percep_PROF$categorias <- factor(padres_ricos_percep_PROF$categorias, levels = c(1, 2, 3, 4), labels = c("Muy en desacuerdo", "Desacuerdo", "De acuerdo", "Muy de acuerdo"))

plot_padres_ricos_percep_PROF<-ggplot(padres_ricos_percep_PROF,aes(x=2,y=-Freq, fill=categorias))+
  geom_bar(stat = "identity",
           color="white")+
    geom_text(aes(label = scales::percent(Freq)),
              position=position_stack(vjust=0.5),color="black",size=4.5)+
  coord_polar(theta = "y")+
  scale_fill_brewer(palette = "Reds")+
    theme_void()+
  theme(legend.title = element_blank())+
  xlim(0.5,2.5) +
  labs(title="Docentes")

```

```{r, echo=FALSE}

# Combinar los gráficos
no_merito_social_padres_ricos_percep <- ggarrange(
plot_padres_ricos_percep_ES, 
plot_padres_ricos_percep_AP,
plot_padres_ricos_percep_PROF,
  common.legend = TRUE, 
  ncol = 3, 
  legend = "bottom"
)

# Agregar una etiqueta global centrada
final_plot7 <- annotate_figure(
  no_merito_social_padres_ricos_percep,
  top = text_grob(
    "Figura 1.7: En Chile, quienes tienen padres ricos les va mejor en la vida",
    size = 12, 
    face = "italic", 
    color = "#8B7D7B",
    hjust = 0.5
  )
)

final_plot7
```

**Buenos contactos**

```{r, echo=FALSE}
buenos_contactos_percep_ES = round(prop.table(table(categorias=proc_datos$buenos_contactos_percep_ES)),2)
buenos_contactos_percep_ES = as.data.frame(buenos_contactos_percep_ES)
buenos_contactos_percep_ES$categorias <- factor(buenos_contactos_percep_ES$categorias, levels = c(1, 2, 3, 4), labels = c("Muy en desacuerdo", "Desacuerdo", "De acuerdo", "Muy de acuerdo"))

plot_contactos_percep_ES<-ggplot(buenos_contactos_percep_ES,aes(x=2,y=-Freq, fill=categorias))+
  geom_bar(stat = "identity",
           color="white")+
    geom_text(aes(label = scales::percent(Freq)),
              position=position_stack(vjust=0.5),color="black",size=4.5)+
  coord_polar(theta = "y")+
  scale_fill_brewer(palette = "Reds")+
    theme_void()+
  theme(legend.title = element_blank())+
  xlim(0.5,2.5) +
  labs(title="Estudiantes")

buenos_contactos_percep_AP = round(prop.table(table(categorias=proc_datos$buenos_contactos_percep_AP)),2)
buenos_contactos_percep_AP = as.data.frame(buenos_contactos_percep_AP)
buenos_contactos_percep_AP$categorias <- factor(buenos_contactos_percep_AP$categorias, levels = c(1, 2, 3, 4), labels = c("Muy en desacuerdo", "Desacuerdo", "De acuerdo", "Muy de acuerdo"))

plot_contactos_percep_AP<-ggplot(buenos_contactos_percep_AP,aes(x=2,y=-Freq, fill=categorias))+
  geom_bar(stat = "identity",
           color="white")+
    geom_text(aes(label = scales::percent(Freq)),
              position=position_stack(vjust=0.5),color="black",size=4.5)+
  coord_polar(theta = "y")+
  scale_fill_brewer(palette = "Reds")+
    theme_void()+
  theme(legend.title = element_blank())+
  xlim(0.5,2.5) +
  labs(title="Apoderados")

buenos_contactos_percep_PROF = round(prop.table(table(categorias=proc_datos$buenos_contactos_percep_PROF)),2)
buenos_contactos_percep_PROF = as.data.frame(buenos_contactos_percep_PROF)
buenos_contactos_percep_PROF$categorias <- factor(buenos_contactos_percep_PROF$categorias, levels = c(1, 2, 3, 4), labels = c("Muy en desacuerdo", "Desacuerdo", "De acuerdo", "Muy de acuerdo"))

plot_contactos_percep_PROF<-ggplot(buenos_contactos_percep_PROF,aes(x=2,y=-Freq, fill=categorias))+
  geom_bar(stat = "identity",
           color="white")+
    geom_text(aes(label = scales::percent(Freq)),
              position=position_stack(vjust=0.5),color="black",size=4.5)+
  coord_polar(theta = "y")+
  scale_fill_brewer(palette = "Reds")+
    theme_void()+
  theme(legend.title = element_blank())+
  xlim(0.5,2.5) +
  labs(title="Docentes")
```

```{r, echo=FALSE}

# Combinar los gráficos
no_merito_social_buenos_contactos_percep <- ggarrange(
  plot_contactos_percep_ES, 
  plot_contactos_percep_AP, 
  plot_contactos_percep_PROF,
  common.legend = TRUE, 
  ncol = 3, 
  legend = "bottom"
)

# Agregar una etiqueta global centrada
final_plot8 <- annotate_figure(
  no_merito_social_buenos_contactos_percep,
  top = text_grob(
    "Figura 1.8: En Chile, quienes tienen buenos contactos les va mejor en la vida",
    size = 12, 
    face = "italic", 
    color = "#8B7D7B",
    hjust = 0.5
  )
)

final_plot8
```

**Oportunidades**

```{r, echo=FALSE}
oportunidades_percep_ES = round(prop.table(table(categorias=proc_datos$oportunidades_percep_ES)),2)
oportunidades_percep_ES = as.data.frame(oportunidades_percep_ES)
oportunidades_percep_ES$categorias <- factor(oportunidades_percep_ES$categorias, levels = c(1, 2, 3, 4), labels = c("Muy en desacuerdo", "Desacuerdo", "De acuerdo", "Muy de acuerdo"))

plot_oportunidad_percep_ES<-ggplot(oportunidades_percep_ES,aes(x=2,y=-Freq, fill=categorias))+
  geom_bar(stat = "identity",
           color="white")+
    geom_text(aes(label = scales::percent(Freq)),
              position=position_stack(vjust=0.5),color="black",size=4.5)+
  coord_polar(theta = "y")+
  scale_fill_brewer(palette = "Reds")+
    theme_void()+
  theme(legend.title = element_blank())+
  xlim(0.5,2.5) +
  labs(title="Estudiantes")

oportunidades_percep_AP = round(prop.table(table(categorias=proc_datos$oportunidades_percep_AP)),2)
oportunidades_percep_AP = as.data.frame(oportunidades_percep_AP)
oportunidades_percep_AP$categorias <- factor(oportunidades_percep_AP$categorias, levels = c(1, 2, 3, 4), labels = c("Muy en desacuerdo", "Desacuerdo", "De acuerdo", "Muy de acuerdo"))

plot_oportunidad_percep_AP<-ggplot(oportunidades_percep_AP,aes(x=2,y=-Freq, fill=categorias))+
  geom_bar(stat = "identity",
           color="white")+
    geom_text(aes(label = scales::percent(Freq)),
              position=position_stack(vjust=0.5),color="black",size=4.5)+
  coord_polar(theta = "y")+
  scale_fill_brewer(palette = "Reds")+
    theme_void()+
  theme(legend.title = element_blank())+
  xlim(0.5,2.5) +
  labs(title="Apoderados")

oportunidades_percep_PROF = round(prop.table(table(categorias=proc_datos$oportunidades_percep_PROF)),2)
oportunidades_percep_PROF = as.data.frame(oportunidades_percep_PROF)
oportunidades_percep_PROF$categorias <- factor(oportunidades_percep_PROF$categorias, levels = c(1, 2, 3, 4), labels = c("Muy en desacuerdo", "Desacuerdo", "De acuerdo", "Muy de acuerdo"))

plot_oportunidad_percep_PROF<-ggplot(oportunidades_percep_PROF,aes(x=2,y=-Freq, fill=categorias))+
  geom_bar(stat = "identity",
           color="white")+
    geom_text(aes(label = scales::percent(Freq)),
              position=position_stack(vjust=0.5),color="black",size=4.5)+
  coord_polar(theta = "y")+
  scale_fill_brewer(palette = "Reds")+
    theme_void()+
  theme(legend.title = element_blank())+
  xlim(0.5,2.5) +
  labs(title="Docentes")
```

```{r, echo=FALSE}

# Combinar los gráficos
no_merito_social_oportunidades_percep <- ggarrange(
 plot_oportunidad_percep_ES, 
 plot_oportunidad_percep_AP, 
 plot_oportunidad_percep_PROF,
  common.legend = TRUE, 
  ncol = 3, 
  legend = "bottom"
)

# Agregar una etiqueta global centrada
final_plot9 <- annotate_figure(
  no_merito_social_oportunidades_percep,
  top = text_grob(
    "Figura 1.9: En Chile, todas las personas tienen las mismas oportunidades para salir adelante",
    size = 12, 
    face = "italic", 
    color = "#8B7D7B",
    hjust = 0.5
  )
)

final_plot9
```

##### Preferencias

### 1.2. Meritocracia en la escuela

#### 1.2.1. Creencias en la meritocracia

##### Percepciones

##### Preferencias

#### 1.2.2 Justicia en la notas

## 2. Ciudadania

### 2.1. Formacióm ciudadana en la escuela

#### 2.1.1. Percepción respecto a la importancia que le entrega la escuela

#### 2.1.2. En el espacio de clases

### 2.2. Participación política

#### 2.2.1. Participación política actual

#### 2.2.2. Participación política futura

### 2.3. Buena ciudadanía

### 
