---
title: "Documento devolución colegios (solo estudiantes)"
author: "Equipo Edumer"
format: pdf
editor: visual
---

```{r}
pacman::p_load(dplyr, sjPlot, stargazer, kableExtra, texreg, haven, sjlabelled)

load("../input/data/proc/es_ola1.RData")
```

```{r alumnos, echo=TRUE, eval=TRUE}
#Base General con el cuestionario para estudiantes
#Codificamos los valores 99-88 como missing para todas las variables
bbdd_alumnos <- data %>% set_na(., na = c(99, 88))

for (i in names(dplyr::select(bbdd_alumnos, tidyselect::starts_with("p1_"), starts_with("p2_"), starts_with("p8_"), starts_with("p9_"), starts_with("p17_")))) {
  bbdd_alumnos[[i]] <- sjlabelled::set_labels(
    x = bbdd_alumnos[[i]],
    labels = c("Muy en desacuerdo", "Desacuerdo", "De acuerdo", "Muy de acuerdo")
  )
}

frq(bbdd_alumnos$p1_1)

for (i in names(dplyr::select(bbdd_alumnos, tidyselect::starts_with("p10_")))) {
  bbdd_alumnos[[i]] <- sjlabelled::set_labels(
    x = bbdd_alumnos[[i]],
    labels = c("Nada importante", "Algo importante", "Importante", "Muy importante")
  )
}

frq(bbdd_alumnos$p10_1)

for (i in names(dplyr::select(bbdd_alumnos, tidyselect::starts_with("p11_")))) {
  bbdd_alumnos[[i]] <- sjlabelled::set_labels(
    x = bbdd_alumnos[[i]],
    labels = c("Seguro no haré esto", "Tal vez haré esto", "Probablemente haré esto", "Seguro haré esto")
  )
}

for (i in names(dplyr::select(bbdd_alumnos, tidyselect::starts_with("p12_")))) {
  bbdd_alumnos[[i]] <- sjlabelled::set_labels(
    x = bbdd_alumnos[[i]],
    labels = c("Si", "No")
  )
}

for (i in names(dplyr::select(bbdd_alumnos, tidyselect::starts_with("p13_")))) {
  bbdd_alumnos[[i]] <- sjlabelled::set_labels(
    x = bbdd_alumnos[[i]],
    labels = c("Nunca", "Una vez al año", "Una vez al mes", "Semanalmente", "Todos los días")
  )
}
frq(bbdd_alumnos$p13_1)

for (i in names(dplyr::select(bbdd_alumnos, tidyselect::starts_with("p18_")))) {
  bbdd_alumnos[[i]] <- sjlabelled::set_labels(
    x = bbdd_alumnos[[i]],
    labels = c("Nunca", "Casi nunca", "Casi siempre", "Siempre")
  )
}

frq(bbdd_alumnos$p18_1)
```

## 1. Meritocracia

La meritocracia se ha operacionalizado para efectos de este estudio en la noción de creencias en la meritocracia.

Este primer módulo consta de dos secciones, donde se diferencian dichas creencias en el espacio escolar y en la sociedad.

### 1.1. Meritocracia en la escuela

Para medir la meritocracia en el espacio escolar se tienen en cuenta dos elementos: la asiganción de notas (o experencia con las notas) y las creencias en la meritocracia dentro de la escuela.

#### 1.1.1. Justicia en las notas

Percepción de merecimiento de la nota obtenida.

```{r , echo=FALSE}
frq(proc_datos_estudiantes$notas_merit)
```

Percepción de merecimiento de la nota obtenida en razón del tiempo dedicado al estudio.

```{r , echo=FALSE}
frq(proc_datos_estudiantes$notas_esfuerzo)
```

#### 1.1.2. Creencias en la meritocracia

```{r, echo=FALSE}
frq(proc_datos_estudiantes$school_merito)
```

Talento

```{r, echo=FALSE}
frq(proc_datos_estudiantes$school_talento)
```

Esfuerzo

```{r, echo=FALSE}
frq(proc_datos_estudiantes$school_esfuerzo)
```

### 1.2. Meritocracia en la sociedad

#### 1.2.1. Creencias en la meritocracia

Esfuerzo

Talento

## 2. Desigualdad

### 2.1. Justificación de la desigualdad

Educación

Salud

Pensiones

## 3. Ciudadanía

### 3.1. Buena ciudadanía

ciudadania_voto,

ciudadania_pp,

ciudadania_ley,

ciudadania_op

### 3.2. Participación política

#### 3.2.1. Participación politica actual (o en el presente escolar)

pp_presente_pol,

pp_presente_marcha,

pp_presente_toma,

pp_presente_rrss,

pp_presente_compartir,

pp_presente_like

#### 3.2.2. Participación política futura (en mayoría de edad)

pp_futura_voto

pp_futura_candidatos

### 3.3. Formación ciudadana en la escuela

#### 3.3.1. En el espacio de clases

school_ciudadania_es

school_ciudadania_op

school_ciudadania_dif

school_ciudadania_class

#### 3.3.2. Percepción respecto a la importancia que le entrega la escuela

school_ciudadania
