---
title: "Documento devolución colegios (solo estudiantes)"
author: "Equipo Edumer"
format: html
editor: visual
---

```{r, echo=FALSE}
pacman::p_load(dplyr, sjPlot, stargazer, kableExtra, texreg, haven, sjlabelled)

load("../input/data/proc/es_ola1.RData")

```

```{r, echo=FALSE, eval=TRUE}
#Base General con el cuestionario para estudiantes
#Codificamos los valores 99-88 como missing para todas las variables
proc_datos_estudiantes <- proc_datos_estudiantes %>% set_na(., na = c(99, 88))

for (i in names(dplyr::select(proc_datos_estudiantes, tidyselect::starts_with("p1_"), starts_with("p2_"), starts_with("p8_"), starts_with("p9_"), starts_with("p17_")))) {
  proc_datos_estudiantes[[i]] <- sjlabelled::set_labels(
    x = proc_datos_estudiantes[[i]],
    labels = c("Muy en desacuerdo", "Desacuerdo", "De acuerdo", "Muy de acuerdo")
  )
}


for (i in names(dplyr::select(proc_datos_estudiantes, tidyselect::starts_with("p10_")))) {
  proc_datos_estudiantes[[i]] <- sjlabelled::set_labels(
    x = proc_datos_estudiantes[[i]],
    labels = c("Nada importante", "Algo importante", "Importante", "Muy importante")
  )
}


for (i in names(dplyr::select(proc_datos_estudiantes, tidyselect::starts_with("p11_")))) {
  proc_datos_estudiantes[[i]] <- sjlabelled::set_labels(
    x = proc_datos_estudiantes[[i]],
    labels = c("Seguro no haré esto", "Tal vez haré esto", "Probablemente haré esto", "Seguro haré esto")
  )
}

for (i in names(dplyr::select(proc_datos_estudiantes, tidyselect::starts_with("p12_")))) {
  proc_datos_estudiantes[[i]] <- sjlabelled::set_labels(
    x = proc_datos_estudiantes[[i]],
    labels = c("Si", "No")
  )
}

for (i in names(dplyr::select(proc_datos_estudiantes, tidyselect::starts_with("p13_")))) {
  proc_datos_estudiantes[[i]] <- sjlabelled::set_labels(
    x = proc_datos_estudiantes[[i]],
    labels = c("Nunca", "Una vez al año", "Una vez al mes", "Semanalmente", "Todos los días")
  )
}


for (i in names(dplyr::select(proc_datos_estudiantes, tidyselect::starts_with("p18_")))) {
  proc_datos_estudiantes[[i]] <- sjlabelled::set_labels(
    x = proc_datos_estudiantes[[i]],
    labels = c("Nunca", "Casi nunca", "Casi siempre", "Siempre")
  )
}
```

## 1. Meritocracia

La meritocracia se ha operacionalizado para efectos de este estudio en la noción de creencias en la meritocracia.

Este primer módulo consta de dos secciones, donde se diferencian dichas creencias en el espacio escolar y en la sociedad.

### 1.1. Meritocracia en la escuela

Para medir la meritocracia en el espacio escolar se tienen en cuenta dos elementos: la asiganción de notas (o experencia con las notas) y las creencias en la meritocracia dentro de la escuela.

#### 1.1.1. Justicia en las notas

**Preguntas presentadas en la reunión anterior:**

-   *Percepción de merecimiento de la nota obtenida*

Cruce con género:

```{r , echo=FALSE}
# Crear la tabla cruzada
sjt.xtab(proc_datos_estudiantes$notas_merit, 
                          proc_datos_estudiantes$genero, 
                          show.col.prc = TRUE,
                          show.summary = FALSE,
                          encoding = "UTF-8")


```

<br>

Cruce con curso:

```{r, echo=FALSE}
sjt.xtab(proc_datos_estudiantes$notas_merit, 
                          proc_datos_estudiantes$curso_estudiante, 
                          show.col.prc = TRUE,
                          show.summary = FALSE,
                          encoding = "UTF-8")

```

<br>

-   *Percepción de merecimiento de la nota obtenida en razón del tiempo dedicado al estudio*

Cruce con género:

```{r , echo=FALSE}
sjt.xtab(proc_datos_estudiantes$notas_esfuerzo, 
                          proc_datos_estudiantes$genero, 
                          show.col.prc = TRUE,
                          show.summary = FALSE,
                          encoding = "UTF-8")

```

<br>

Cruce con curso:

```{r, echo=FALSE}
sjt.xtab(proc_datos_estudiantes$notas_esfuerzo, 
                          proc_datos_estudiantes$curso_estudiante, 
                          show.col.prc = TRUE,
                          show.summary = FALSE,
                          encoding = "UTF-8")

```

<br>

**Otras preguntas referentes a este módulo:**

Estas preguntas refieren a la nota obtenida.

-   *p4*

-   *p6*

#### 1.1.2. Creencias en la meritocracia

**Preguntas presentadas en la reunión anterior:**

-   *Talento*

Cruce con género:

```{r, echo=FALSE}
sjt.xtab(proc_datos_estudiantes$school_talento, 
                          proc_datos_estudiantes$genero, 
                          show.col.prc = TRUE,
                          show.summary = FALSE,
                          encoding = "UTF-8")

```

<br>

Cruce con curso:

```{r, echo=FALSE}
sjt.xtab(proc_datos_estudiantes$school_talento, 
                          proc_datos_estudiantes$curso_estudiante, 
                          show.col.prc = TRUE,
                          show.summary = FALSE,
                          encoding = "UTF-8")

```

<br>

-   *Esfuerzo*

Cruce con género

```{r, echo=FALSE}
sjt.xtab(proc_datos_estudiantes$school_esfuerzo, 
                          proc_datos_estudiantes$genero, 
                          show.col.prc = TRUE,
                          show.summary = FALSE,
                          encoding = "UTF-8")

```

<br>

Cruce con curso:

```{r, echo=FALSE}
sjt.xtab(proc_datos_estudiantes$school_esfuerzo, 
                          proc_datos_estudiantes$curso_estudiante, 
                          show.col.prc = TRUE,
                          show.summary = FALSE,
                          encoding = "UTF-8")
```

<br>

-   *Mérito*

Cruce con género:

```{r, echo=FALSE}
sjt.xtab(proc_datos_estudiantes$school_merito, 
                          proc_datos_estudiantes$genero, 
                          show.col.prc = TRUE,
                          show.summary = FALSE,
                          encoding = "UTF-8")

```

<br>

Cruce con curso:

```{r, echo=FALSE}
sjt.xtab(proc_datos_estudiantes$school_merito, 
                          proc_datos_estudiantes$curso_estudiante, 
                          show.col.prc = TRUE,
                          show.summary = FALSE,
                          encoding = "UTF-8")
```

<br>

**Otras preguntas referentes a este módulo:**

-   *p3*

Cruce con género:

```{r, echo=FALSE}
sjt.xtab(proc_datos_estudiantes$p3, 
                          proc_datos_estudiantes$genero, 
                          show.col.prc = TRUE,
                          show.summary = FALSE,
                          encoding = "UTF-8")
```

<br>

Cruce con curso:

```{r, echo=FALSE}
sjt.xtab(proc_datos_estudiantes$p3, 
                          proc_datos_estudiantes$curso_estudiante, 
                          show.col.prc = TRUE,
                          show.summary = FALSE,
                          encoding = "UTF-8")

```

### 1.2. Meritocracia en la sociedad

#### 1.2.1. Creencias en la meritocracia

**Preguntas presentadas en la reunión anterior:**

-   *Esfuerzo*

Cruce con género:

```{r, echo=FALSE}
sjt.xtab(proc_datos_estudiantes$merit_esfuerzo, 
                          proc_datos_estudiantes$genero, 
                          show.col.prc = TRUE,
                          show.summary = FALSE,
                          encoding = "UTF-8")
```

<br>

Cruce con curso:

```{r, echo=FALSE}
sjt.xtab(proc_datos_estudiantes$merit_esfuerzo, 
                          proc_datos_estudiantes$curso_estudiante, 
                          show.col.prc = TRUE,
                          show.summary = FALSE,
                          encoding = "UTF-8")
```

<br>

-   *Talento*

Cruce con género:

```{r, echo=FALSE}
sjt.xtab(proc_datos_estudiantes$merit_talento, 
                          proc_datos_estudiantes$genero, 
                          show.col.prc = TRUE,
                          show.summary = FALSE,
                          encoding = "UTF-8")
```

<br>

Cruce con curso:

```{r, echo=FALSE}
sjt.xtab(proc_datos_estudiantes$merit_talento, 
                          proc_datos_estudiantes$curso_estudiante, 
                          show.col.prc = TRUE,
                          show.summary = FALSE,
                          encoding = "UTF-8")
```

<br>

**Otras preguntas referentes a este módulo:**

-   *p1_3*

Cruce con género:

```{r, echo=FALSE}
sjt.xtab(proc_datos_estudiantes$p1_3, 
                          proc_datos_estudiantes$genero, 
                          show.col.prc = TRUE,
                          show.summary = FALSE,
                          encoding = "UTF-8")
```

<br>

Cruce con curso:

```{r, echo=FALSE}
sjt.xtab(proc_datos_estudiantes$p1_3, 
                          proc_datos_estudiantes$curso_estudiante, 
                          show.col.prc = TRUE,
                          show.summary = FALSE,
                          encoding = "UTF-8")
```

<br>

-   *p1_4*

Cruce con género:

```{r, echo=FALSE}
sjt.xtab(proc_datos_estudiantes$p1_4,                            proc_datos_estudiantes$genero,                            show.col.prc = TRUE,                           show.summary = FALSE,                           encoding = "UTF-8")
```

<br>

Cruce con curso:

```{r, echo=FALSE}
sjt.xtab(proc_datos_estudiantes$p1_4,                            proc_datos_estudiantes$curso_estudiante,                            show.col.prc = TRUE,                           show.summary = FALSE,                           encoding = "UTF-8")
```

<br>

-   *p1_5*

*nota:* el fraseo correcto es **"Quienes más se esfuerzan deberían obtener mayores recompensas que quienes se esfuerzan menos"**

Cruce con género:

```{r, echo=FALSE}
sjt.xtab(proc_datos_estudiantes$p1_5,                            proc_datos_estudiantes$genero,                            show.col.prc = TRUE,                           show.summary = FALSE,                           encoding = "UTF-8")
```

<br>

Cruce con curso:

```{r, echo=FALSE}
sjt.xtab(proc_datos_estudiantes$p1_5,                            proc_datos_estudiantes$curso_estudiante,                            show.col.prc = TRUE,                           show.summary = FALSE,                           encoding = "UTF-8")
```

<br>

-   *p1_6*

Cruce con género:

```{r, echo=FALSE}
sjt.xtab(proc_datos_estudiantes$p1_6,                            proc_datos_estudiantes$genero,                            show.col.prc = TRUE,                           show.summary = FALSE,                           encoding = "UTF-8")
```

<br>

Cruce con curso:

```{r, echo=FALSE}
sjt.xtab(proc_datos_estudiantes$p1_6,                            proc_datos_estudiantes$curso_estudiante,                            show.col.prc = TRUE,                           show.summary = FALSE,                           encoding = "UTF-8")
```

<br>

-   *p1_7*

Cruce con género:

```{r, echo=FALSE}
sjt.xtab(proc_datos_estudiantes$p1_7,                            proc_datos_estudiantes$genero,                            show.col.prc = TRUE,                           show.summary = FALSE,                           encoding = "UTF-8")
```

<br>

Cruce con curso:

```{r, echo=FALSE}
sjt.xtab(proc_datos_estudiantes$p1_7,                            proc_datos_estudiantes$curso_estudiante,                            show.col.prc = TRUE,                           show.summary = FALSE,                           encoding = "UTF-8")
```

<br>

-   *p1_8*

Cruce con género:

```{r, echo=FALSE}
sjt.xtab(proc_datos_estudiantes$p1_8,                            proc_datos_estudiantes$genero,                            show.col.prc = TRUE,                           show.summary = FALSE,                           encoding = "UTF-8")
```

<br>

Cruce con curso:

```{r, echo=FALSE}
sjt.xtab(proc_datos_estudiantes$p1_8,                            proc_datos_estudiantes$curso_estudiante,                            show.col.prc = TRUE,                           show.summary = FALSE,                           encoding = "UTF-8")
```

<br>

-   *p1_9*

Cruce con género:

```{r, echo=FALSE}
sjt.xtab(proc_datos_estudiantes$p1_9,                            proc_datos_estudiantes$genero,                            show.col.prc = TRUE,                           show.summary = FALSE,                           encoding = "UTF-8")
```

<br>

Cruce con curso:

```{r, echo=FALSE}
sjt.xtab(proc_datos_estudiantes$p1_9,                            proc_datos_estudiantes$curso_estudiante,                            show.col.prc = TRUE,                           show.summary = FALSE,                           encoding = "UTF-8")
```

<br>

-   *p1_10*

Cruce con género:

```{r, echo=FALSE}
sjt.xtab(proc_datos_estudiantes$p1_10,                            proc_datos_estudiantes$genero,                            show.col.prc = TRUE,                           show.summary = FALSE,                           encoding = "UTF-8")
```

<br>

Cruce con curso:

```{r, echo=FALSE}
sjt.xtab(proc_datos_estudiantes$p1_10,                            proc_datos_estudiantes$curso_estudiante,                            show.col.prc = TRUE,                           show.summary = FALSE,                           encoding = "UTF-8")
```

## 2. Ciudadanía

### 2.1. Buena ciudadanía

**Preguntas presentadas en la reunión anterior:**

-   *ciudadania_voto*

Cruce con género:

```{r, echo=FALSE}
sjt.xtab(proc_datos_estudiantes$ciudadania_voto, 
                          proc_datos_estudiantes$genero, 
                          show.col.prc = TRUE,
                          show.summary = FALSE,
                          encoding = "UTF-8")

```

<br>

Cruce con curso:

```{r, echo=FALSE}
sjt.xtab(proc_datos_estudiantes$ciudadania_voto, 
                          proc_datos_estudiantes$curso_estudiante, 
                          show.col.prc = TRUE,
                          show.summary = FALSE,
                          encoding = "UTF-8")

```

<br>

-   *ciudadania_pp*

Cruce con género:

```{r, echo=FALSE}
sjt.xtab(proc_datos_estudiantes$ciudadania_pp, 
                          proc_datos_estudiantes$genero, 
                          show.col.prc = TRUE,
                          show.summary = FALSE,
                          encoding = "UTF-8")
```

<br>

Cruce con curso:

```{r, echo=FALSE}
sjt.xtab(proc_datos_estudiantes$ciudadania_pp, 
                          proc_datos_estudiantes$curso_estudiante, 
                          show.col.prc = TRUE,
                          show.summary = FALSE,
                          encoding = "UTF-8")

```

<br>

-   *ciudadania_ley*

Cruce con género:

```{r, echo=FALSE}
sjt.xtab(proc_datos_estudiantes$ciudadania_ley, 
                          proc_datos_estudiantes$genero, 
                          show.col.prc = TRUE,
                          show.summary = FALSE,
                          encoding = "UTF-8")
```

<br>

Cruce con curso:

```{r, echo=FALSE}
sjt.xtab(proc_datos_estudiantes$ciudadania_ley, 
                          proc_datos_estudiantes$curso_estudiante, 
                          show.col.prc = TRUE,
                          show.summary = FALSE,
                          encoding = "UTF-8")
```

<br>

-   *ciudadania_op*

Cruce con género:

```{r, echo=FALSE}
sjt.xtab(proc_datos_estudiantes$ciudadania_op, 
                          proc_datos_estudiantes$genero, 
                          show.col.prc = TRUE,
                          show.summary = FALSE,
                          encoding = "UTF-8")
```

<br>

Cruce con curso:

```{r, echo=FALSE}
sjt.xtab(proc_datos_estudiantes$ciudadania_op, 
                          proc_datos_estudiantes$curso_estudiante, 
                          show.col.prc = TRUE,
                          show.summary = FALSE,
                          encoding = "UTF-8")
```

<br>

**Otras preguntas referentes a este módulo:**

-   *p10_3*

Cruce con género:

```{r, echo=FALSE}
sjt.xtab(proc_datos_estudiantes$p10_3,                            proc_datos_estudiantes$genero,                            show.col.prc = TRUE,                           show.summary = FALSE,                           encoding = "UTF-8")
```

<br>

Cruce con curso:

```{r, echo=FALSE}
sjt.xtab(proc_datos_estudiantes$p10_3,                            proc_datos_estudiantes$curso_estudiante,                            show.col.prc = TRUE,                           show.summary = FALSE,                           encoding = "UTF-8")
```

<br>

-   *p10_4*

Cruce con género:

```{r, echo=FALSE}
sjt.xtab(proc_datos_estudiantes$p10_4,                            proc_datos_estudiantes$genero,                            show.col.prc = TRUE,                           show.summary = FALSE,                           encoding = "UTF-8")
```

<br>

Cruce con curso:

```{r, echo=FALSE}
sjt.xtab(proc_datos_estudiantes$p10_4,                            proc_datos_estudiantes$curso_estudiante,                            show.col.prc = TRUE,                           show.summary = FALSE,                           encoding = "UTF-8")
```

<br>

-   *p10_7*

Cruce con género:

```{r, echo=FALSE}
sjt.xtab(proc_datos_estudiantes$p10_7,                            proc_datos_estudiantes$genero,                            show.col.prc = TRUE,                           show.summary = FALSE,                           encoding = "UTF-8")
```

<br>

Cruce con curso:

```{r, echo=FALSE}
sjt.xtab(proc_datos_estudiantes$p10_7,                            proc_datos_estudiantes$curso_estudiante,                            show.col.prc = TRUE,                           show.summary = FALSE,                           encoding = "UTF-8")
```

<br>

-   *p10_8*

Cruce con género:

```{r, echo=FALSE}
sjt.xtab(proc_datos_estudiantes$p10_8,                            proc_datos_estudiantes$genero,                            show.col.prc = TRUE,                           show.summary = FALSE,                           encoding = "UTF-8")
```

<br>

Cruce con curso:

```{r, echo=FALSE}
sjt.xtab(proc_datos_estudiantes$p10_8,                            proc_datos_estudiantes$curso_estudiante,                            show.col.prc = TRUE,                           show.summary = FALSE,                           encoding = "UTF-8")
```

### 2.2. Participación política

#### 2.2.1. Participación politica actual (o en el presente escolar)

**Preguntas presentadas en la reunión anterior:**

-   *pp_presente_pol*

Cruce con género:

```{r, echo=FALSE}
sjt.xtab(proc_datos_estudiantes$pp_presente_pol, 
                          proc_datos_estudiantes$genero, 
                          show.col.prc = TRUE,
                          show.summary = FALSE,
                          encoding = "UTF-8")
```

<br>

Cruce con curso:

```{r, echo=FALSE}
sjt.xtab(proc_datos_estudiantes$pp_presente_pol, 
                          proc_datos_estudiantes$curso_estudiante, 
                          show.col.prc = TRUE,
                          show.summary = FALSE,
                          encoding = "UTF-8")
```

<br>

-   *pp_presente_marcha*

Cruce con género:

```{r, echo=FALSE}
sjt.xtab(proc_datos_estudiantes$pp_presente_marcha, 
                          proc_datos_estudiantes$genero, 
                          show.col.prc = TRUE,
                          show.summary = FALSE,
                          encoding = "UTF-8")
```

<br>

Cruce con curso:

```{r, echo=FALSE}
sjt.xtab(proc_datos_estudiantes$pp_presente_marcha, 
                          proc_datos_estudiantes$curso_estudiante, 
                          show.col.prc = TRUE,
                          show.summary = FALSE,
                          encoding = "UTF-8")
```

<br>

-   *pp_presente_toma*

Cruce con género:

```{r, echo=FALSE}
sjt.xtab(proc_datos_estudiantes$pp_presente_toma, 
                          proc_datos_estudiantes$genero, 
                          show.col.prc = TRUE,
                          show.summary = FALSE,
                          encoding = "UTF-8")
```

<br>

Cruce con curso:

```{r, echo=FALSE}
sjt.xtab(proc_datos_estudiantes$pp_presente_toma, 
                          proc_datos_estudiantes$curso_estudiante, 
                          show.col.prc = TRUE,
                          show.summary = FALSE,
                          encoding = "UTF-8")
```

<br>

-   *pp_presente_rrss*

Cruce con género:

```{r, echo=FALSE}
sjt.xtab(proc_datos_estudiantes$pp_presente_rrss, 
                          proc_datos_estudiantes$genero, 
                          show.col.prc = TRUE,
                          show.summary = FALSE,
                          encoding = "UTF-8")
```

<br>

Cruce con curso:

```{r, echo=FALSE}
sjt.xtab(proc_datos_estudiantes$pp_presente_marcha, 
                          proc_datos_estudiantes$curso_estudiante, 
                          show.col.prc = TRUE,
                          show.summary = FALSE,
                          encoding = "UTF-8")
```

<br>

-   *pp_presente_compartir*

Cruce con género:

```{r, echo=FALSE}
sjt.xtab(proc_datos_estudiantes$pp_presente_compartir, 
                          proc_datos_estudiantes$genero, 
                          show.col.prc = TRUE,
                          show.summary = FALSE,
                          encoding = "UTF-8")
```

<br>

Cruce con curso:

```{r, echo=FALSE}
sjt.xtab(proc_datos_estudiantes$pp_presente_compartir, 
                          proc_datos_estudiantes$curso_estudiante, 
                          show.col.prc = TRUE,
                          show.summary = FALSE,
                          encoding = "UTF-8")
```

<br>

-   *pp_presente_like*

Cruce con género:

```{r, echo=FALSE}
sjt.xtab(proc_datos_estudiantes$pp_presente_like, 
                          proc_datos_estudiantes$genero, 
                          show.col.prc = TRUE,
                          show.summary = FALSE,
                          encoding = "UTF-8")
```

<br>

Cruce con curso:

```{r, echo=FALSE}
sjt.xtab(proc_datos_estudiantes$pp_presente_like, 
                          proc_datos_estudiantes$curso_estudiante, 
                          show.col.prc = TRUE,
                          show.summary = FALSE,
                          encoding = "UTF-8")

```

<br>

**Otras preguntas referentes a este módulo:**

-   *p12_2*

Cruce con género:

```{r, echo=FALSE}
sjt.xtab(proc_datos_estudiantes$p12_2,                            proc_datos_estudiantes$genero,                            show.col.prc = TRUE,                           show.summary = FALSE,                           encoding = "UTF-8")
```

<br>

Cruce con curso:

```{r, echo=FALSE}
sjt.xtab(proc_datos_estudiantes$p12_2,                            proc_datos_estudiantes$curso_estudiante,                            show.col.prc = TRUE,                           show.summary = FALSE,                           encoding = "UTF-8")
```

<br>

-   *p13_1*

Cruce con género:

```{r, echo=FALSE}
sjt.xtab(proc_datos_estudiantes$p13_1,                            proc_datos_estudiantes$genero,                            show.col.prc = TRUE,                           show.summary = FALSE,                           encoding = "UTF-8")
```

<br>

Cruce con curso:

```{r, echo=FALSE}
sjt.xtab(proc_datos_estudiantes$p13_1,                            proc_datos_estudiantes$curso_estudiante,                            show.col.prc = TRUE,                           show.summary = FALSE,                           encoding = "UTF-8")
```

<br>

-   *p13_5*

Cruce con género:

```{r, echo=FALSE}
sjt.xtab(proc_datos_estudiantes$p13_5,                            proc_datos_estudiantes$genero,                            show.col.prc = TRUE,                           show.summary = FALSE,                           encoding = "UTF-8")
```

<br>

Cruce con curso:

```{r, echo=FALSE}
sjt.xtab(proc_datos_estudiantes$p13_5,                            proc_datos_estudiantes$curso_estudiante,                            show.col.prc = TRUE,                           show.summary = FALSE,                           encoding = "UTF-8")
```

#### 2.2.2. Participación política futura (en mayoría de edad)

**Preguntas presentadas en la reunión anterior:**

-   *pp_futura_voto*

Cruce con género:

```{r, echo=FALSE}
sjt.xtab(proc_datos_estudiantes$pp_futura_voto, 
                          proc_datos_estudiantes$genero, 
                          show.col.prc = TRUE,
                          show.summary = FALSE,
                          encoding = "UTF-8")
```

<br>

Cruce con curso:

```{r, echo=FALSE}
sjt.xtab(proc_datos_estudiantes$pp_futura_voto, 
                          proc_datos_estudiantes$curso_estudiante, 
                          show.col.prc = TRUE,
                          show.summary = FALSE,
                          encoding = "UTF-8")
```

<br>

-   *pp_futura_candidatos*

Cruce con género:

```{r, echo=FALSE}
sjt.xtab(proc_datos_estudiantes$pp_futura_candidatos, 
                          proc_datos_estudiantes$genero, 
                          show.col.prc = TRUE,
                          show.summary = FALSE,
                          encoding = "UTF-8")
```

<br>

Cruce con curso:

```{r, echo=FALSE}
sjt.xtab(proc_datos_estudiantes$pp_futura_candidatos, 
                          proc_datos_estudiantes$curso_estudiante, 
                          show.col.prc = TRUE,
                          show.summary = FALSE,
                          encoding = "UTF-8")
```

<br>

**Otra pregunta referente a este módulo:**

-   *p11_1*

Cruce con género:

```{r, echo=FALSE}
sjt.xtab(proc_datos_estudiantes$p11_1,                            proc_datos_estudiantes$genero,                            show.col.prc = TRUE,                           show.summary = FALSE,                           encoding = "UTF-8")
```

<br>

Cruce con curso:

```{r, echo=FALSE}
sjt.xtab(proc_datos_estudiantes$p11_1,                            proc_datos_estudiantes$curso_estudiante,                            show.col.prc = TRUE,                           show.summary = FALSE,                           encoding = "UTF-8")
```

### 2.3. Formación ciudadana en la escuela

#### 2.3.1. En el espacio de clases

**Preguntas presentadas en la reunión anterior:**

-   *school_ciudadania_es*

Cruce con género:

```{r, echo=FALSE}
sjt.xtab(proc_datos_estudiantes$school_ciudadania_es, 
                          proc_datos_estudiantes$genero, 
                          show.col.prc = TRUE,
                          show.summary = FALSE,
                          encoding = "UTF-8")
```

<br>

Cruce con curso:

```{r, echo=FALSE}
sjt.xtab(proc_datos_estudiantes$school_ciudadania_es, 
                          proc_datos_estudiantes$curso_estudiante, 
                          show.col.prc = TRUE,
                          show.summary = FALSE,
                          encoding = "UTF-8")
```

<br>

-   *school_ciudadania_op*

Cruce con género:

```{r, echo=FALSE}
sjt.xtab(proc_datos_estudiantes$school_ciudadania_op, 
                          proc_datos_estudiantes$genero, 
                          show.col.prc = TRUE,
                          show.summary = FALSE,
                          encoding = "UTF-8")
```

<br>

Cruce con curso:

```{r, echo=FALSE}
sjt.xtab(proc_datos_estudiantes$school_ciudadania_op, 
                          proc_datos_estudiantes$curso_estudiante, 
                          show.col.prc = TRUE,
                          show.summary = FALSE,
                          encoding = "UTF-8")
```

<br>

-   *school_ciudadania_dif*

Cruce con género:

```{r, echo=FALSE}
sjt.xtab(proc_datos_estudiantes$school_ciudadania_dif, 
                          proc_datos_estudiantes$genero, 
                          show.col.prc = TRUE,
                          show.summary = FALSE,
                          encoding = "UTF-8")
```

<br>

Cruce con curso:

```{r, echo=FALSE}
sjt.xtab(proc_datos_estudiantes$school_ciudadania_dif, 
                          proc_datos_estudiantes$curso_estudiante, 
                          show.col.prc = TRUE,
                          show.summary = FALSE,
                          encoding = "UTF-8")
```

<br>

-   *school_ciudadania_class*

Cruce con género:

```{r, echo=FALSE}
sjt.xtab(proc_datos_estudiantes$school_ciudadania_class, 
                          proc_datos_estudiantes$genero, 
                          show.col.prc = TRUE,
                          show.summary = FALSE,
                          encoding = "UTF-8")
```

<br>

Cruce con curso:

```{r, echo=FALSE}
sjt.xtab(proc_datos_estudiantes$school_ciudadania_dif, 
                          proc_datos_estudiantes$curso_estudiante, 
                          show.col.prc = TRUE,
                          show.summary = FALSE,
                          encoding = "UTF-8")
```

<br>

**Otra pregunta referente a este módulo:**

-   *p18_3*

Cruce con género:

```{r, echo=FALSE}
sjt.xtab(proc_datos_estudiantes$p18_3,                            proc_datos_estudiantes$genero,                            show.col.prc = TRUE,                           show.summary = FALSE,                           encoding = "UTF-8")
```

<br>

Cruce con curso:

```{r, echo=FALSE}
sjt.xtab(proc_datos_estudiantes$p18_3,                            proc_datos_estudiantes$curso_estudiante,                            show.col.prc = TRUE,                           show.summary = FALSE,                           encoding = "UTF-8")
```

#### 2.3.2. Percepción respecto a la importancia que le entrega la escuela

-   *school_ciudadania*

Cruce con género:

```{r, echo=FALSE}
sjt.xtab(proc_datos_estudiantes$school_ciudadania, 
                          proc_datos_estudiantes$genero, 
                          show.col.prc = TRUE,
                          show.summary = FALSE,
                          encoding = "UTF-8")
```

<br>

Cruce con curso:

```{r, echo=FALSE}
sjt.xtab(proc_datos_estudiantes$school_ciudadania, 
                          proc_datos_estudiantes$curso_estudiante, 
                          show.col.prc = TRUE,
                          show.summary = FALSE,
                          encoding = "UTF-8")
```

### 3. Desigualdad

#### 3.1. Justificación de la desigualdad

**Preguntas presentadas en la reunión anterior:**

-   *Educación*

Cruce con género:

```{r, echo=FALSE}
sjt.xtab(proc_datos_estudiantes$just_educ, 
                          proc_datos_estudiantes$genero, 
                          show.col.prc = TRUE,
                          show.summary = FALSE,
                          encoding = "UTF-8")
```

<br>

Cruce con curso:

```{r, echo=FALSE}
sjt.xtab(proc_datos_estudiantes$just_educ, 
                          proc_datos_estudiantes$curso_estudiante, 
                          show.col.prc = TRUE,
                          show.summary = FALSE,
                          encoding = "UTF-8")
```

<br>

-   *Salud*

Cruce con género:

```{r, echo=FALSE}
sjt.xtab(proc_datos_estudiantes$just_salud, 
                          proc_datos_estudiantes$genero, 
                          show.col.prc = TRUE,
                          show.summary = FALSE,
                          encoding = "UTF-8")
```

<br>

Cruce con curso:

```{r, echo=FALSE}
sjt.xtab(proc_datos_estudiantes$just_salud, 
                          proc_datos_estudiantes$curso_estudiante, 
                          show.col.prc = TRUE,
                          show.summary = FALSE,
                          encoding = "UTF-8")
```

<br>

-   *Pensiones*

Cruce con género:

```{r, echo=FALSE}
sjt.xtab(proc_datos_estudiantes$just_pensiones, 
                          proc_datos_estudiantes$genero, 
                          show.col.prc = TRUE,
                          show.summary = FALSE,
                          encoding = "UTF-8")
```

<br>

Cruce con curso:

```{r, echo=FALSE}
sjt.xtab(proc_datos_estudiantes$just_pensiones, 
                          proc_datos_estudiantes$curso_estudiante, 
                          show.col.prc = TRUE,
                          show.summary = FALSE,
                          encoding = "UTF-8")
```

<br>

**Otras preguntas referentes a este módulo:**

-   *p9_1*

Cruce con género:

```{r, echo=FALSE}
sjt.xtab(proc_datos_estudiantes$p9_1,                            proc_datos_estudiantes$genero,                            show.col.prc = TRUE,                           show.summary = FALSE,                           encoding = "UTF-8")
```

<br>

Cruce con curso:

```{r, echo=FALSE}
sjt.xtab(proc_datos_estudiantes$p9_1,                            proc_datos_estudiantes$curso_estudiante,                            show.col.prc = TRUE,                           show.summary = FALSE,                           encoding = "UTF-8")
```

<br>

-   *p9_2*

Cruce con género:

```{r, echo=FALSE}
sjt.xtab(proc_datos_estudiantes$p9_2,                            proc_datos_estudiantes$genero,                            show.col.prc = TRUE,                           show.summary = FALSE,                           encoding = "UTF-8")
```

<br>

Cruce con curso:

```{r, echo=FALSE}
sjt.xtab(proc_datos_estudiantes$p9_2,                            proc_datos_estudiantes$curso_estudiante,                            show.col.prc = TRUE,                           show.summary = FALSE,                           encoding = "UTF-8")
```

<br>

-   *p9_6*

Cruce con género:

```{r, echo=FALSE}
sjt.xtab(proc_datos_estudiantes$p9_6,                            proc_datos_estudiantes$genero,                            show.col.prc = TRUE,                           show.summary = FALSE,                           encoding = "UTF-8")
```

<br>

Cruce con curso:

```{r, echo=FALSE}
sjt.xtab(proc_datos_estudiantes$p9_6,                            proc_datos_estudiantes$curso_estudiante,                            show.col.prc = TRUE,                           show.summary = FALSE,                           encoding = "UTF-8")
```

#### Extra: Relación con el adulto en el hogar

-   *p14*

Cruce con género:

```{r, echo=FALSE}
sjt.xtab(proc_datos_estudiantes$p14,                            proc_datos_estudiantes$genero,                            show.col.prc = TRUE,                           show.summary = FALSE,                           encoding = "UTF-8")
```

<br>

Cruce con curso:

```{r, echo=FALSE}
sjt.xtab(proc_datos_estudiantes$p14,                            proc_datos_estudiantes$curso_estudiante,                            show.col.prc = TRUE,                           show.summary = FALSE,                           encoding = "UTF-8")
```

<br>

-   *p15*

Cruce con género:

```{r, echo=FALSE}
sjt.xtab(proc_datos_estudiantes$p15,                            proc_datos_estudiantes$genero,                            show.col.prc = TRUE,                           show.summary = FALSE,                           encoding = "UTF-8")
```

<br>

Cruce con curso:

```{r, echo=FALSE}
sjt.xtab(proc_datos_estudiantes$p15,                            proc_datos_estudiantes$curso_estudiante,                            show.col.prc = TRUE,                           show.summary = FALSE,                           encoding = "UTF-8")
```

<br>

-   *p16*

1.  Categoría "Colegio":

```{r, echo=FALSE}

table(proc_datos_estudiantes$P16_o1)
```

<br>

2.  Categoría "Deportes":

```{r, echo=FALSE}

table(proc_datos_estudiantes$P16_o2)
```

<br>

3.  Categoría "Política":

```{r, echo=FALSE}

table(proc_datos_estudiantes$P16_o3)
```

<br>

4.  Categoría "Películas o series":

```{r, echo=FALSE}

table(proc_datos_estudiantes$P16_o4)
```

<br>

5.  Categoría "Juegos":

```{r, echo=FALSE}

table(proc_datos_estudiantes$P16_o5)
```

<br>

6.  Categoría "Otro, ¿Cuál?":

```{r, echo=FALSE}

table(proc_datos_estudiantes$P16_o6)
```
