# Ciudadanía

```{r, echo=FALSE, include=FALSE}
pacman::p_load(dplyr, sjPlot, stargazer, kableExtra, texreg, haven, sjlabelled)

load("../input/data/proc/es_ola1.RData")




```

```{r, echo=FALSE, eval=TRUE}
#Base General con el cuestionario para estudiantes
#Codificamos los valores 99-88 como missing para todas las variables
proc_datos_estudiantes <- proc_datos_estudiantes %>% set_na(., na = c(99, 88))

for (i in names(dplyr::select(proc_datos_estudiantes, tidyselect::starts_with("p1_"), starts_with("p2_"), starts_with("p8_"), starts_with("p9_"), starts_with("p17_")))) {
  proc_datos_estudiantes[[i]] <- sjlabelled::set_labels(
    x = proc_datos_estudiantes[[i]],
    labels = c("Muy en desacuerdo", "Desacuerdo", "De acuerdo", "Muy de acuerdo")
  )
}


for (i in names(dplyr::select(proc_datos_estudiantes, tidyselect::starts_with("p10_")))) {
  proc_datos_estudiantes[[i]] <- sjlabelled::set_labels(
    x = proc_datos_estudiantes[[i]],
    labels = c("Nada importante", "Algo importante", "Importante", "Muy importante")
  )
}


for (i in names(dplyr::select(proc_datos_estudiantes, tidyselect::starts_with("p11_")))) {
  proc_datos_estudiantes[[i]] <- sjlabelled::set_labels(
    x = proc_datos_estudiantes[[i]],
    labels = c("Seguro no haré esto", "Tal vez haré esto", "Probablemente haré esto", "Seguro haré esto")
  )
}

for (i in names(dplyr::select(proc_datos_estudiantes, tidyselect::starts_with("p12_")))) {
  proc_datos_estudiantes[[i]] <- sjlabelled::set_labels(
    x = proc_datos_estudiantes[[i]],
    labels = c("Si", "No")
  )
}

for (i in names(dplyr::select(proc_datos_estudiantes, tidyselect::starts_with("p13_")))) {
  proc_datos_estudiantes[[i]] <- sjlabelled::set_labels(
    x = proc_datos_estudiantes[[i]],
    labels = c("Nunca", "Una vez al año", "Una vez al mes", "Semanalmente", "Todos los días")
  )
}


for (i in names(dplyr::select(proc_datos_estudiantes, tidyselect::starts_with("p18_")))) {
  proc_datos_estudiantes[[i]] <- sjlabelled::set_labels(
    x = proc_datos_estudiantes[[i]],
    labels = c("Nunca", "Casi nunca", "Casi siempre", "Siempre")
  )
}

```

## Formación ciudadana en la escuela

### Percepción respecto a la importancia que le entrega la escuela

Cruce con género:

```{r, echo=FALSE}
sjt.xtab(proc_datos_estudiantes$school_ciudadania, 
                          proc_datos_estudiantes$genero, 
                          show.col.prc = TRUE,
                          show.summary = FALSE,
                          encoding = "UTF-8")
```

<br>
Cruce con curso:
```{r, echo=FALSE}
sjt.xtab(proc_datos_estudiantes$school_ciudadania, 
                          proc_datos_estudiantes$curso_estudiante, 
                          show.col.prc = TRUE,
                          show.summary = FALSE,
                          encoding = "UTF-8")
```


### En el espacio de clases

**Preguntas presentadas en la reunión anterior:**

-  *school_ciudadania_es* 

Cruce con género:

```{r, echo=FALSE}
sjt.xtab(proc_datos_estudiantes$school_ciudadania_es, 
                          proc_datos_estudiantes$genero, 
                          show.col.prc = TRUE,
                          show.summary = FALSE,
                          encoding = "UTF-8")
```

<br>
Cruce con curso:

```{r, echo=FALSE}
sjt.xtab(proc_datos_estudiantes$school_ciudadania_es, 
                          proc_datos_estudiantes$curso_estudiante, 
                          show.col.prc = TRUE,
                          show.summary = FALSE,
                          encoding = "UTF-8")
```
<br>

- *school_ciudadania_op*

Cruce con género:

```{r, echo=FALSE}
sjt.xtab(proc_datos_estudiantes$school_ciudadania_op, 
                          proc_datos_estudiantes$genero, 
                          show.col.prc = TRUE,
                          show.summary = FALSE,
                          encoding = "UTF-8")
```

<br>
Cruce con curso:

```{r, echo=FALSE}
sjt.xtab(proc_datos_estudiantes$school_ciudadania_op, 
                          proc_datos_estudiantes$curso_estudiante, 
                          show.col.prc = TRUE,
                          show.summary = FALSE,
                          encoding = "UTF-8")
```
<br>

- *school_ciudadania_dif*

Cruce con género:

```{r, echo=FALSE}
sjt.xtab(proc_datos_estudiantes$school_ciudadania_dif, 
                          proc_datos_estudiantes$genero, 
                          show.col.prc = TRUE,
                          show.summary = FALSE,
                          encoding = "UTF-8")
```

<br>
Cruce con curso:

```{r, echo=FALSE}
sjt.xtab(proc_datos_estudiantes$school_ciudadania_dif, 
                          proc_datos_estudiantes$curso_estudiante, 
                          show.col.prc = TRUE,
                          show.summary = FALSE,
                          encoding = "UTF-8")
```
<br>

- *school_ciudadania_class*

Cruce con género:

```{r, echo=FALSE}
sjt.xtab(proc_datos_estudiantes$school_ciudadania_class, 
                          proc_datos_estudiantes$genero, 
                          show.col.prc = TRUE,
                          show.summary = FALSE,
                          encoding = "UTF-8")                       
```
<br>

Cruce con curso:

```{r, echo=FALSE}
sjt.xtab(proc_datos_estudiantes$school_ciudadania_class, 
                          proc_datos_estudiantes$curso_estudiante, 
                          show.col.prc = TRUE,
                          show.summary = FALSE,
                          encoding = "UTF-8")
```

---

**Otra pregunta referente a este módulo:**

- *p18_3*

Cruce con género:

```{r, echo=FALSE}
sjt.xtab(proc_datos_estudiantes$p18_3, 
                          proc_datos_estudiantes$genero, 
                          show.col.prc = TRUE,
                          show.summary = FALSE,
                          encoding = "UTF-8")
```

<br>

Cruce con curso:
```{r, echo=FALSE}
sjt.xtab(proc_datos_estudiantes$p18_3, 
                          proc_datos_estudiantes$curso_estudiante, 
                          show.col.prc = TRUE,
                          show.summary = FALSE,
                          encoding = "UTF-8")
```


## Participación política

### Participación politica actual (o en el presente escolar)

**Preguntas presentadas en la reunión anterior:**

- *pp_presente_pol*

Cruce con género:
```{r, echo=FALSE}
sjt.xtab(proc_datos_estudiantes$pp_presente_pol, 
                          proc_datos_estudiantes$genero, 
                          show.col.prc = TRUE,
                          show.summary = FALSE,
                          encoding = "UTF-8")

```


<br>

Cruce con curso:
```{r, echo=FALSE}
sjt.xtab(proc_datos_estudiantes$pp_presente_pol, 
                          proc_datos_estudiantes$curso_estudiante, 
                          show.col.prc = TRUE,
                          show.summary = FALSE,
                          encoding = "UTF-8")

```
<br>


- *pp_presente_marcha*

Cruce con género:
```{r, echo=FALSE}
sjt.xtab(proc_datos_estudiantes$pp_presente_marcha, 
                          proc_datos_estudiantes$genero, 
                          show.col.prc = TRUE,
                          show.summary = FALSE,
                          encoding = "UTF-8")
```


<br>

Cruce con curso:
```{r, echo=FALSE}
sjt.xtab(proc_datos_estudiantes$pp_presente_marcha, 
                          proc_datos_estudiantes$curso_estudiante, 
                          show.col.prc = TRUE,
                          show.summary = FALSE,
                          encoding = "UTF-8")
```


<br>

- *pp_presente_toma*

Cruce con género:
```{r, echo=FALSE}
sjt.xtab(proc_datos_estudiantes$pp_presente_toma, 
                          proc_datos_estudiantes$genero, 
                          show.col.prc = TRUE,
                          show.summary = FALSE,
                          encoding = "UTF-8")

```

<br>


Cruce con curso:
```{r, echo=FALSE}
sjt.xtab(proc_datos_estudiantes$pp_presente_toma, 
                          proc_datos_estudiantes$curso_estudiante, 
                          show.col.prc = TRUE,
                          show.summary = FALSE,
                          encoding = "UTF-8")
```


<br>

- *pp_presente_rrss*

Cruce con género:
```{r, echo=FALSE}
sjt.xtab(proc_datos_estudiantes$pp_presente_rrss, 
                          proc_datos_estudiantes$genero, 
                          show.col.prc = TRUE,
                          show.summary = FALSE,
                          encoding = "UTF-8")

```

<br>

Cruce con curso:

```{r, echo=FALSE}
sjt.xtab(proc_datos_estudiantes$pp_presente_marcha, 
                          proc_datos_estudiantes$curso_estudiante, 
                          show.col.prc = TRUE,
                          show.summary = FALSE,
                          encoding = "UTF-8")
```

<br>

- *pp_presente_compartir*

Cruce con género:
```{r, echo=FALSE}
sjt.xtab(proc_datos_estudiantes$pp_presente_compartir, 
                          proc_datos_estudiantes$genero, 
                          show.col.prc = TRUE,
                          show.summary = FALSE,
                          encoding = "UTF-8")

```

<br>

Cruce con curso:
```{r, echo=FALSE}
sjt.xtab(proc_datos_estudiantes$pp_presente_compartir, 
                          proc_datos_estudiantes$curso_estudiante, 
                          show.col.prc = TRUE,
                          show.summary = FALSE,
                          encoding = "UTF-8")
```


<br>

- *pp_presente_like*

Cruce con género:
```{r, echo=FALSE}
sjt.xtab(proc_datos_estudiantes$pp_presente_like, 
                          proc_datos_estudiantes$genero, 
                          show.col.prc = TRUE,
                          show.summary = FALSE,
                          encoding = "UTF-8")
```


<br>

Cruce con curso:

```{r, echo=FALSE}
sjt.xtab(proc_datos_estudiantes$pp_presente_like, 
                          proc_datos_estudiantes$curso_estudiante, 
                          show.col.prc = TRUE,
                          show.summary = FALSE,
                          encoding = "UTF-8")
```


---

**Otras preguntas referentes a este módulo:**

- *p12_2*

Cruce con género:
```{r, echo=FALSE}
sjt.xtab(proc_datos_estudiantes$p12_2,      
         proc_datos_estudiantes$genero,     
         show.col.prc = TRUE,               
         show.summary = FALSE,             
         encoding = "UTF-8")

```

<br>

Cruce con curso:
```{r, echo=FALSE}
sjt.xtab(proc_datos_estudiantes$p12_2,           
         proc_datos_estudiantes$curso_estudiante, 
         show.col.prc = TRUE,                      
         show.summary = FALSE,                     
         encoding = "UTF-8")

```

<br>



- *p13_1*

Cruce con género:
```{r, echo=FALSE}
sjt.xtab(proc_datos_estudiantes$p13_1,    
         proc_datos_estudiantes$genero,    
         show.col.prc = TRUE,              
         show.summary = FALSE,            
         encoding = "UTF-8")

```

<br>

Cruce con curso:

```{r, echo=FALSE}
sjt.xtab(proc_datos_estudiantes$p13_1,    
         proc_datos_estudiantes$curso_estudiante,    
         show.col.prc = TRUE,                        
         show.summary = FALSE,                       
         encoding = "UTF-8")

```

<br>

- *p13_5*

Cruce con género:
```{r, echo=FALSE}
sjt.xtab(proc_datos_estudiantes$p13_5,             
         proc_datos_estudiantes$genero,            
         show.col.prc = TRUE,                      
         show.summary = FALSE,                   
         encoding = "UTF-8")

```

<br>

Cruce con curso:
```{r, echo=FALSE}
sjt.xtab(proc_datos_estudiantes$p13_5,         
         proc_datos_estudiantes$curso_estudiante, 
         show.col.prc = TRUE,                     
         show.summary = FALSE,                     
         encoding = "UTF-8")

```



### Participación política futura (en mayoría de edad)

**Preguntas presentadas en la reunión anterior:**

- *pp_futura_voto*

Cruce con género:
```{r, echo=FALSE}
sjt.xtab(proc_datos_estudiantes$pp_futura_voto, 
                          proc_datos_estudiantes$genero, 
                          show.col.prc = TRUE,
                          show.summary = FALSE,
                          encoding = "UTF-8")

```


<br>

Cruce con curso:
```{r, echo=FALSE}
sjt.xtab(proc_datos_estudiantes$pp_futura_voto, 
                          proc_datos_estudiantes$curso_estudiante, 
                          show.col.prc = TRUE,
                          show.summary = FALSE,
                          encoding = "UTF-8")

```

<br>

- *pp_futura_candidatos*

Cruce con género:
```{r, echo=FALSE}
sjt.xtab(proc_datos_estudiantes$pp_futura_candidatos, 
                          proc_datos_estudiantes$genero, 
                          show.col.prc = TRUE,
                          show.summary = FALSE,
                          encoding = "UTF-8")

```

<br>

Cruce con curso:
```{r, echo=FALSE}
sjt.xtab(proc_datos_estudiantes$pp_futura_candidatos, 
                          proc_datos_estudiantes$curso_estudiante, 
                          show.col.prc = TRUE,
                          show.summary = FALSE,
                          encoding = "UTF-8")
```


---

**Otra pregunta referente a este módulo:**

- *p11_1*

Cruce con género:
```{r, echo=FALSE}
sjt.xtab(proc_datos_estudiantes$p11_1,   
         proc_datos_estudiantes$genero,     
         show.col.prc = TRUE,               
         show.summary = FALSE,            
         encoding = "UTF-8")

```

<br>

Cruce con curso:
```{r, echo=FALSE}
sjt.xtab(proc_datos_estudiantes$p11_1,       
         proc_datos_estudiantes$curso_estudiante,   
         show.col.prc = TRUE,                     
         show.summary = FALSE,                     
         encoding = "UTF-8")

```





## Buena ciudadanía

**Preguntas presentadas en la reunión anterior:**

- *ciudadania_voto*

Cruce con género:

```{r, echo=FALSE}
sjt.xtab(proc_datos_estudiantes$ciudadania_voto, 
                          proc_datos_estudiantes$genero, 
                          show.col.prc = TRUE,
                          show.summary = FALSE,
                          encoding = "UTF-8")
```

<br>

Cruce con curso:

```{r, echo=FALSE}
sjt.xtab(proc_datos_estudiantes$ciudadania_voto, 
                          proc_datos_estudiantes$curso_estudiante, 
                          show.col.prc = TRUE,
                          show.summary = FALSE,
                          encoding = "UTF-8")
```

<br>

- *ciudadania_pp*

Cruce con género:

```{r, echo=FALSE}
sjt.xtab(proc_datos_estudiantes$ciudadania_pp, 
                          proc_datos_estudiantes$genero, 
                          show.col.prc = TRUE,
                          show.summary = FALSE,
                          encoding = "UTF-8")
```

<br>

Cruce con curso:

```{r, echo=FALSE}
sjt.xtab(proc_datos_estudiantes$ciudadania_voto, 
                          proc_datos_estudiantes$curso_estudiante, 
                          show.col.prc = TRUE,
                          show.summary = FALSE,
                          encoding = "UTF-8")
```

<br>

- *ciudadania_ley*

Cruce con género:

```{r, echo=FALSE}
sjt.xtab(proc_datos_estudiantes$ciudadania_ley, 
                          proc_datos_estudiantes$genero, 
                          show.col.prc = TRUE,
                          show.summary = FALSE,
                          encoding = "UTF-8")
```

<br>

Cruce con curso:

```{r, echo=FALSE}
sjt.xtab(proc_datos_estudiantes$ciudadania_ley, 
                          proc_datos_estudiantes$curso_estudiante, 
                          show.col.prc = TRUE,
                          show.summary = FALSE,
                          encoding = "UTF-8")
```

<br>

- *ciudadania_op*

Cruce con género:

```{r, echo=FALSE}
sjt.xtab(proc_datos_estudiantes$ciudadania_op, 
                          proc_datos_estudiantes$genero, 
                          show.col.prc = TRUE,
                          show.summary = FALSE,
                          encoding = "UTF-8")
```

<br>

Cruce con curso:

```{r, echo=FALSE}
sjt.xtab(proc_datos_estudiantes$ciudadania_op, 
                          proc_datos_estudiantes$curso_estudiante, 
                          show.col.prc = TRUE,
                          show.summary = FALSE,
                          encoding = "UTF-8")
```

---

**Otras preguntas referentes a este módulo:**

- *p10_3*

Cruce con género:

```{r, echo=FALSE}
sjt.xtab(proc_datos_estudiantes$p10_3, 
                          proc_datos_estudiantes$genero, 
                          show.col.prc = TRUE,
                          show.summary = FALSE,
                          encoding = "UTF-8")
```

<br>

Cruce con curso:
```{r, echo=FALSE}
sjt.xtab(proc_datos_estudiantes$p10_3, 
                          proc_datos_estudiantes$curso_estudiante, 
                          show.col.prc = TRUE,
                          show.summary = FALSE,
                          encoding = "UTF-8")
```

<br>

- *p10_4*

Cruce con género:

```{r, echo=FALSE}
sjt.xtab(proc_datos_estudiantes$p10_4, 
                          proc_datos_estudiantes$genero, 
                          show.col.prc = TRUE,
                          show.summary = FALSE,
                          encoding = "UTF-8")
```

<br>

Cruce con curso:
```{r, echo=FALSE}
sjt.xtab(proc_datos_estudiantes$p10_4, 
                          proc_datos_estudiantes$curso_estudiante, 
                          show.col.prc = TRUE,
                          show.summary = FALSE,
                          encoding = "UTF-8")
```

<br>

- *p10_7*

Cruce con género:

```{r, echo=FALSE}
sjt.xtab(proc_datos_estudiantes$p10_7, 
                          proc_datos_estudiantes$genero, 
                          show.col.prc = TRUE,
                          show.summary = FALSE,
                          encoding = "UTF-8")
```

<br>

Cruce con curso:
```{r, echo=FALSE}
sjt.xtab(proc_datos_estudiantes$p10_7, 
                          proc_datos_estudiantes$curso_estudiante, 
                          show.col.prc = TRUE,
                          show.summary = FALSE,
                          encoding = "UTF-8")
```

<br>

- *p10_8*

Cruce con género:

```{r, echo=FALSE}
sjt.xtab(proc_datos_estudiantes$p10_8, 
                          proc_datos_estudiantes$genero, 
                          show.col.prc = TRUE,
                          show.summary = FALSE,
                          encoding = "UTF-8")
```

<br>

Cruce con curso:
```{r, echo=FALSE}
sjt.xtab(proc_datos_estudiantes$p10_8, 
                          proc_datos_estudiantes$curso_estudiante, 
                          show.col.prc = TRUE,
                          show.summary = FALSE,
                          encoding = "UTF-8")
```

---

## Extra: Relación con el adulto en el hogar

- *p14*

Cruce con género:
```{r, echo=FALSE}
sjt.xtab(proc_datos_estudiantes$p14,          
         proc_datos_estudiantes$genero,     
         show.col.prc = TRUE,             
         show.summary = FALSE,          
         encoding = "UTF-8")


```

<br>

Cruce con curso:
```{r, echo=FALSE}
sjt.xtab(proc_datos_estudiantes$p14,        
         proc_datos_estudiantes$curso_estudiante,  
         show.col.prc = TRUE,                     
         show.summary = FALSE,                   
         encoding = "UTF-8")

```


<br>

- *p15*

Cruce con género:
```{r, echo=FALSE}
sjt.xtab(proc_datos_estudiantes$p15,       
         proc_datos_estudiantes$genero,    
         show.col.prc = TRUE,            
         show.summary = FALSE,        
         encoding = "UTF-8")


```

<br>

Cruce con curso:
```{r, echo=FALSE}
sjt.xtab(proc_datos_estudiantes$p15,     
         proc_datos_estudiantes$curso_estudiante,  
         show.col.prc = TRUE,                      
         show.summary = FALSE,                     
         encoding = "UTF-8")
```

---

- **p16**

1. *Categoría "Colegio":*
```{r, echo=FALSE}

table(proc_datos_estudiantes$P16_o1)

```

<br>


2. *Categoría "Deportes":*
```{r, echo=FALSE}

table(proc_datos_estudiantes$P16_o2)

```

<br>

3. *Categoría "Política":*
```{r, echo=FALSE}

table(proc_datos_estudiantes$P16_o3)


```

<br>

4. *Categoría "Películas o series":*
```{r, echo=FALSE}

table(proc_datos_estudiantes$P16_o4)

```

<br>

5. *Categoría "Juegos":*

```{r, echo=FALSE}

table(proc_datos_estudiantes$P16_o5)

```

<br>


6. *Categoría "Otro, ¿Cuál?":*
```{r, echo=FALSE}

table(proc_datos_estudiantes$P16_o6)

```

